臺灣高等法院臺南分院刑事判決　　　 九十二年度選上重訴字第四四一號　 孝股
　　上　訴　人
　　即　被　告　ｚ○○
　　選任辯護人　黃正彥律師
　　　　　　　　黃雅萍律師
　　上　訴　人
　　即　被　告　ｆ○○○
　　　　　　　　Ｌ○○
　　右　一　人
　　選任辯護人　涂禎和律師
　　上　訴　人
　　即　被　告　Ｕ○○
　　　　　　　　Ｓ○○
　　　　　　　　酉○○
　　右一人選任辯護人　蘇新竹律師　張清富律師
　　上　訴　人
　　即　被　告　宇○○
　　　　　　　　亥○○
　　　　　　　　申○○
　　右一人選任辯護人　蘇新竹律師　張清富律師
　　上　訴　人
　　即　被　告　甲己○
　　選任辯護人　陳惠菊律師
　　　　　　　　洪毓良律師
　　上　訴　人
　　即　被　告　Ｉ○○○
　　選任辯護人　林錫恩律師
　　　　　　　　黃俊達律師
　　　　　　　　莊信泰律師
　　上　訴　人
　　即　被　告　ｔ○○○
　　選任辯護人　洪梅芬律師
　　　　　　　　李季錦律師
　　上　訴　人
　　即　被　告　丙○○
　　選任辯護人　林永發律師
　　　　　　　　郝鳳岐律師
　　上　訴　人
　　即　被　告　ｕ○○
　　　　　　　　Ｗ○○
　　　　　　　　Ｑ○○
　　　　　　　　ｊ○○
　　　　　　　　甲子○
　　　　　　　　ｂ○○○
　　　　　　　　甲丑○○
　　　　　　　　ｓ○○
　　　　　　　　Ｅ○○○
　　　　　　　　ｘ○○
　　　　　　　　Ｈ○○
　　　　　　　　壬○○
　　右　一　人
　　選任辯護人　黃正彥律師
　　　　　　　　黃雅萍律師
　　上　訴　人
　　即　被　告　卯○○
　　　　　　　　ｐ○○
　　　　　　　　ａ○○
　　　　　　　　辰○○
　　　　　　　　戊○○
　　　　　　　　Ｋ○○
　　　　　　　　Ｐ○○
　　　　　　　　ｎ○○
　　　　　　　　ｒ○○
　　　　　　　　甲戊○
　　　　　　　　Ｎ○○○
　　　　　　　　甲丙○
　　　　　　　　巳○○
　　　　　　　　Ｖ○○
　　　　　　　　Ｘ○○
　　　　　　　　寅○○○
　　　　　　　　甲庚○
　　　　　　　　ｇ○○○
　　　　　　　　甲酉○
　　右　一　人
　　選任辯護人　方文賢律師
　　上　訴　人
　　即　被　告　Ｂ○○
　　　　　　　　Ｍ○○
　　　　　　　　黃○○
　　　　　　　　甲丁○
　　右　一　人
　　選任辯護人　陳惠菊律師
　　　　　　　　洪毓良律師
　　上　訴　人
　　即　被　告　午○○
　　　　　　　　丑○○○
　　右　一　人
　　選任辯護人　陳清白律師
　　上　訴　人
　　即　被　告　ｋ○○
　　選任辯護人　卓平仲律師
　　上　訴　人
　　即　被　告　Ａ○○
　　　　　　　　Ｒ○○○
　　　　　　　　ｍ○○○
　　右　一　人
　　選任辯護人　蘇新竹律師
　　　　　　　　張清富律師
　　上　訴　人
　　即　被　告　甲辛○○
　　　　　　　　天○○
　　　　　　　　Ｔ○○
　　　　　　　　乙○○
　　　　　　　　甲申○
　　右　一　人
　　選任辯護人　方文賢律師
　　上　訴　人
　　即　被　告　甲未○
　　　　　　　　ｌ○○
　　　　　　　　玄○○
　　　　　　　　ｑ○○○
　　　　　　　　子　○
　　　　　　　　甲癸○
　　　　　　　　甲辰○
　　　　　　　　Ｊ○○
　　　　　　　　辛○○
　　　　　　　　Ｇ○○
　　　　　　　　ｙ○○
　　　　　　　　ｏ○○
　　　　　　　　甲甲○
　　右　一　人
　　選任辯護人　卓平仲律師
　　上　訴　人
　　即　被　告　ｅ○○○
　　　　　　　　癸○○
　　　　　　　　戌○○
　　右　一　人
　　選任辯護人　蘇新竹律師
　　　　　　　　張清富律師
　　上　訴　人
　　即　被　告　甲壬○
　　　　　　　　甲寅○
　　共　　　同
　　選任辯護人　陳清白律師
　　上　訴　人
　　即　被　告　地○○
　　　　　　　　Ｏ○○
　　　　　　　　Ｙ○○
　　右　一　人
　　選任辯護人　陳清白律師
　　上　訴　人
　　即　被　告　甲○○○
　　　　　　　　宙○○
　　右　一　人
　　選任辯護人　陳清白律師
　　上　訴　人
　　即　被　告　Ｚ○○
　　　　　　　　己○○
　　　　　　　　甲巳○
　　　　　　　　丁○○○
　　右　一　人
　　選任辯護人　黃紹文律師
　　　　　　　　黃溫信律師
　　　　　　　　徐美玉律師
　　上　訴　人
　　即　被　告　未○○○
　　　　　　　　甲乙○
　　右　一　人
　　選任辯護人　陳清白律師
　　上　訴　人
　　即　被　告　ｉ○○
　　選任辯護人　黃紹文律師
　　　　　　　　黃溫信律師
　　　　　　　　徐美玉律師
　　上　訴　人
　　即　被　告　庚○○○
　　　　　　　　ｖ○○
　　　　　　　　甲午○○
　　　　　　　　ｄ○○○
　　　　　　　　ｃ○○
　　　　　　　　ｗ○○
　　　　　　　　Ｆ○○
右上訴人因賄選案件，不服臺灣臺南地方法院九十一年度重訴字第二一號中華民國九
十二年一月三十日第一審判決（起訴案號：臺灣臺南地方法院檢察署九十一年度偵字
第六六三號、九十一年度偵字第六六四號、九十一年度偵字第六七四號、九十一年度
偵字第六七七號、九十一年度偵字第六八０號、九十一年度偵字第一二０八號、九十
一年度偵字第一二０九號、九十一年度偵字第一二一０號、九十一年度偵字第一二一
一號、九十一年度偵字第一二二九號、九十一年度偵字第一三四三號、九十一年度偵
字第一四二六號、九十一年度偵字第一四七一號、九十一年度偵字第一六九一號、九
十一年度選偵字第二號、九十一年度選偵字第三號、九十一年度選偵字第四號、九十
一年度選偵字第五號、九十一年度選偵字第六號），提起上訴，本院判決如左：
    主  文
原判決關於被告ｚ○○、ｆ○○○、Ｌ○○、Ｕ○○、Ｓ○○、酉○○、申○○、甲
己○、Ｉ○○○、丙○○、壬○○、甲甲○、宇○○、亥○○、ｔ○○○、甲丁○、
午○○、ｋ○○、ｍ○○○、ｃ○○、ｕ○○、Ｗ○○、Ｑ○○、甲子○、ｂ○○○
、甲丑○○、ｓ○○、Ｅ○○○、ｘ○○、Ｈ○○、ａ○○、辰○○、戊○○、Ｋ○○、Ｐ○○、ｎ○○、ｒ○○、甲戊○、巳○○、Ｖ○○、寅○○○、甲庚○、ｇ○○○、甲酉○、Ｂ○○、Ｍ○○、Ｒ○○○、Ｔ○○、甲申○、乙○○、甲癸○、甲
辰○、Ｊ○○、辛○○、ｙ○○、ｏ○○、ｅ○○○、ｊ○○、Ｎ○○○、Ｘ○○、
天○○、玄○○、子○、甲壬○、甲寅○、宙○○、Ｙ○○、甲巳○、丁○○○、未
○○○、ｉ○○、甲乙○、ｖ○○、甲午○○、ｄ○○○、ｗ○○、Ｆ○○部分均撤
銷。
ｚ○○共同連續對於有投票權之人，交付賄賂，而約其為一定之行使，處有期徒刑貳
年陸月；褫奪公權參年；預備賄選之物即洋酒貳拾捌瓶、烏魚子柒佰柒拾玖份均沒收
。
ｆ○○○共同連續對於有投票權之人，交付賄賂，而約其為一定之行使，處有期徒刑
壹年捌月；褫奪公權貳年；預備賄選之物即洋酒貳拾捌瓶、烏魚子柒佰柒拾玖份均沒
收。
Ｌ○○共同連續對於有投票權之人，交付賄賂，而約其為一定之行使，處有期徒刑壹
年陸月；褫奪公權貳年；預備賄選之物即洋酒貳拾捌瓶、烏魚子柒佰柒拾玖份均沒收
。
Ｕ○○共同連續對於有投票權之人，交付賄賂，而約其為一定之行使，處有期徒刑壹
年陸月；褫奪公權貳年；預備賄選之物即洋酒貳拾捌瓶、烏魚子柒佰柒拾玖份均沒收
。
Ｓ○○共同連續對於有投票權之人，交付賄賂，而約其為一定之行使，處有期徒刑壹
年陸月；褫奪公權貳年；預備賄選之物即洋酒貳拾捌瓶、烏魚子柒佰柒拾玖份均沒收
。
酉○○共同連續對於有投票權之人，交付賄賂，而約其為一定之行使，處有期徒刑壹
年肆月；褫奪公權貳年；預備賄選之物即洋酒貳拾捌瓶、烏魚子柒佰柒拾玖份均沒收
。
申○○共同連續對於有投票權之人，交付賄賂，而約其為一定之行使，處有期徒刑拾
月；褫奪公權壹年；預備賄選之物即洋酒貳拾捌瓶、烏魚子柒佰柒拾玖份均沒收。
甲己○共同連續對於有投票權之人，交付賄賂，而約其為一定之行使，處有期徒刑陸
月，如易科罰金，以參佰元折算壹日；褫奪公權壹年；預備賄選之物即洋酒貳拾捌瓶
、烏魚子柒佰柒拾玖份均沒收。所收受之賄賂洋酒肆瓶沒收，如全部或一部不能沒收
時追徵其價額。
Ｉ○○○共同連續對於有投票權之人，交付賄賂，而約其為一定之行使，處有期徒刑
柒月；褫奪公權壹年；緩刑伍年，預備賄選之物即洋酒貳拾捌瓶、烏魚子柒佰柒拾玖
份均沒收。所收受之賄賂洋酒壹瓶沒收，如全部或一部不能沒收時追徵其價額。
丙○○共同連續對於有投票權之人，交付賄賂，而約其為一定之行使，處有期徒刑拾
月；褫奪公權壹年，緩刑伍年；預備賄選之物即洋酒貳拾捌瓶、烏魚子柒佰柒拾玖份
均沒收。所收受之賄賂洋酒壹瓶沒收，如全部或一部不能沒收時追徵其價額。
甲午○○有投票權之人，收受賄賂，而許以其投票權為一定之行使，處有期徒刑參月
，如易科罰金，以銀元參佰元折算壹日；褫奪公權壹年；所收受之賄賂洋酒一瓶沒收
，如全部或一部不能沒收時追徵其價額。
甲甲○有投票權之人，收受賄賂，而許以其投票權為一定之行使，處有期徒刑肆月，
如易科罰金，以銀元參佰元折算壹日；褫奪公權壹年；所收受之賄賂烏魚子壹拾陸份
沒收，如全部或一部不能沒收時追徵其價額。
宇○○、亥○○、ｔ○○○、甲丁○、午○○、ｋ○○、ｍ○○○、ｃ○○、ｕ○○
、Ｗ○○、Ｑ○○、甲子○、ｂ○○○、甲丑○○、ｓ○○、Ｅ○○○、ｘ○○、Ｈ
○○、ａ○○、辰○○、戊○○、Ｋ○○、Ｐ○○、ｎ○○、ｒ○○、甲戊○、巳○○、Ｖ○○、寅○○○、甲庚○、ｇ○○○、甲酉○、Ｂ○○、Ｍ○○、Ｒ○○○、
Ｔ○○、甲申○、乙○○、甲癸○、甲辰○、Ｊ○○、辛○○、ｙ○○、ｏ○○、ｅ
○○○、曾茂登、Ｎ○○○、Ｘ○○、天○○、玄○○、子○、甲壬○、甲寅○、宙
○○、Ｙ○○、甲巳○、丁○○○、未○○○、ｉ○○、甲乙○、ｖ○○、ｄ○○○
、ｗ○○、Ｆ○○部分均無罪。
壬○○公訴不受理。
其餘上訴均駁回。
甲辛○○緩刑參年。
    事  實
壹、行賄部分：
    ｚ○○、ｆ○○○、Ｌ○○、Ｕ○○、Ｓ○○、酉○○、申○○、甲己○、Ｉ○○○、丙○○等人共犯公職人員選舉罷免法第九十條之一第一項之選舉行賄罪部
    分。
一、ｚ○○係台南市議會第十四屆市議員，且為台南市第十五屆市議員候選人，竟於
    競選期間思以交付選民ＲＯＹＡＬ  ＨＯＵＳＴＥＮ  ３５  ＹＥＡＲＳ
    ＯＬＤ  ＰＲＥＭＩＵＭ  ＷＨＩＳＫＹ（下稱皇家騎士威士忌洋酒）、烏魚子
    禮盒等賄賂以求當選。ｚ○○與ｆ○○○、Ｌ○○、Ｓ○○、Ｕ○○、酉○○、
    甲己○、申○○、Ｉ○○○、丙○○等人之間，基於共同犯意之聯絡及行為之分
    擔，而以概括之犯意，連續為買票賄選之行為。先於民國（下同）九十年十一月
    間，向台南市○○路○段二一四號鴻泰昌菸酒行訂購皇家騎士威士忌洋酒，每瓶
    價值新台幣四百五十九元，作為買票行賄之用。嗣因得知檢察官積極查辦賄選，
    乃改買烏魚子作為買票行賄之用。而於九十一年一月初分別囑由Ｕ○○（係ｚ○○競選台南市議會第十五屆市議員服務處主任）、Ｓ○○（係ｚ○○競選期間聘
    請之義務工作人員）至台南縣佳里鎮安西里安西七一之十號海益貿易有限公司購
    買烏魚子禮盒。Ｕ○○前往購買者係有一次三百份，每一份約值新台幣六百元至
    六百五十元之間；Ｓ○○前往購買者係有二次，一次三百份，另一次二百份，每
    一份各六百二十元，合計其二人所購共有八百份。ｚ○○與ｆ○○○、Ｌ○○、
    Ｓ○○、Ｕ○○、酉○○、甲己○、申○○、Ｉ○○○、丙○○等人之間，共同
    連續所為之賄選行為，或犯意連絡，或行為分擔，茲詳述如后所示。
二、Ｕ○○係ｚ○○競選台南市議會第十五屆市議員服務處主任；Ｌ○○係ｚ○○服
    務處會計；Ｓ○○係ｚ○○競選期間聘請之義務工作人員。而酉○○係台南市西
    區協和里前里長，前因妨害投票案件，經本院於八十九年八月十五日判處有期徒
    刑一年一月，緩刑五年確定。自九十年十一月間ｚ○○競選台南市議會第十五屆
    市議員期間起，連續由Ｕ○○依ｚ○○之指示拜訪台南市中、西區內部分有選舉
    權之選民，均要求渠等於九十一年一月二十六日台南市議會第十五屆市議員選舉
    投票時，投票支持候選人ｚ○○，再由Ｓ○○依Ｕ○○拜訪取得之名單，單獨交
    付烏魚子或洋酒與名單內部分之人，即莊葉燕洋酒一瓶（業經原審判決有罪確定
    ）高增、黃國材、周崑山、黃進福各洋酒一瓶（均經原審判決確定）、ｐ○○、
    黃○○、Ａ○○、ｑ○○○、卯○○各洋酒一瓶、Ｇ○○、ｌ○○烏魚子各一份
    、甲辛○○烏子二份（均如後述）。而酉○○因為之前在競選里長時，ｚ○○有
    所幫忙，於此次ｚ○○競選第十五屆市議員時，基於情義擔任ｚ○○之樁腳，自
    九十年十二月初起，逐一拜訪台南市西區協和里部分有選舉權之選民，要求渠等
    於九十一年一月二十六日台南市第十五屆市議員選舉投票時，支持候選人ｚ○○
    。酉○○並將已拜訪過，許以於九十一年一月二十六日投票予ｚ○○之里民名單
    報予ｚ○○服務處主任Ｕ○○或會計Ｌ○○，由ｚ○○服務處會計Ｌ○○交由ｚ
    ○○競選期間所聘請之義工Ｓ○○，至鴻泰昌菸酒行領取皇家騎士威士忌洋酒交
    付予酉○○，再由酉○○親自或帶同Ｓ○○，或單獨由Ｓ○○前往交付洋酒賄賂
    予名單內之人收受，約定渠等於九十一年一月二十六日台南市議會第十五屆市議
    員選舉投票時，投票支持候選人ｚ○○。酉○○部分計交付賄賂之威士忌洋酒與
    癸○○、戌○○、地○○、甲○○○、Ｚ○○、甲丙○、Ｏ○○洋酒各一瓶、丑
    ○○○洋酒六瓶、甲己○洋酒五瓶、蔡正陽洋酒一瓶（業經原審判決有罪確定）
    ，並囑與酉○○有犯意聯絡之子申○○前往交付洋酒與庚○○○、甲未○（均詳
    後所述）。
三、ｆ○○○為ｚ○○之胞姊，係台南市中區銀同里里長，於九十年十一、十二月間
    ，分至丙○○、甲午○○、林葉美吟（因無選舉權，已獲不起訴處分）等人住處
    拜訪，要求於九十一年一月二十六日台南市議會第十五屆市議員選舉投票時，支
    持候選人ｚ○○，並另要求丙○○提供可為賄選選民之名單。丙○○乃與ｆ○○○共同基於犯意之聯絡，由丙○○至林阿桂、林木珠、莊同風住處拜訪，要求投
    票支持候選人ｚ○○，再將台南市○○路八十四巷四十號（林阿桂住處）、四十
    二號（林木珠住處）、四十六號（莊同風住處）【均經原審判處有期徒刑二月，
    褫奪公權一年，緩刑二年確定】及其本身之住址提供予ｆ○○○。ｆ○○○即囑
    鴻泰昌菸酒行派人送皇家騎士威士忌洋酒至丙○○、甲午○○、林葉美吟住處。
    其中丙○○於收受賄賂之洋酒四瓶，除留下一瓶外，將其中三瓶分別送與林阿桂
    、林木珠、莊同風各一瓶，甲午○○則收受一瓶洋酒。並由ｆ○○○與丙○○、
    甲午○○約定；由丙○○與林阿桂、林木珠、莊同風約定，於九十一年一月二十
    六日台南市議員選舉投票時，投票支持候選人ｚ○○。
四、甲己○於九十一年一月二十六日台南市議會第十五屆市議員選舉時，係候選人即
    被告ｚ○○選區即第三選區（西區、中區）之「有投票權之人」，於九十年十二
    月初，於酉○○拜訪後，在其台南市○○街二七０號住處，收受郭楠檳致送之洋
    酒賄賂五瓶，許以於九十一年一月二十六日台南市第十五屆議員選舉投票時，投
    票支持候選人ｚ○○；並將其中一瓶皇家騎士威士忌洋酒，交付己○○收受，約
    定己○○於九十一年一月二十六日台南市議會第十五屆議員選舉投票時，投票支
    持候選人ｚ○○。嗣被檢警搜索查扣得洋酒三瓶。
五、申○○係酉○○之子，於九十一年一月二十六日台南市議會第十五屆市議員選舉
    時，係候選人即被告ｚ○○選區即第三選區（西區、中區）之「有投票權之人」
    ，於九十年十二月間，許以於九十一年一月二十六日台南市議會議員選舉投票時
    ，投票支持候選人ｚ○○，於住處台南市○區○○路六十七巷四號收受Ｓ○○載
    送之皇家騎士威士忌洋酒三十瓶後，即分別至台南市○○路○段一０二號甲未○
    開設之雞肉飯店；台南市○區○○路一段一四六巷十二號庚○○○住處，交付甲
    未○、庚○○○皇家騎士威士忌洋酒各一瓶，約定渠等於九十一年一月二十六日
    台南市議會議員選舉投票時，投票支持候選人ｚ○○。
六、Ｉ○○○於九十一年一月二十六日台南市議會第十五屆市議員選舉時，係候選人
    即被告ｚ○○選區即第三選區（西區、中區）之「有投票權之人」，除許以九十
    一年一月二十六日台南市議會第十五屆議員選舉投票時，投票支持候選人ｚ○○
    ，自酉○○處收受賄賂洋酒二瓶外；並於九十年十二月二十六日，與酉○○共同
    持皇家騎士威士忌洋酒一瓶，至台南市○○路○段一一０號蘇鴻霖住處，交予蘇
    鴻霖收受，約定蘇鴻霖於九十一年一月二十六日台南市議會議員選舉投票時，投
    票支持候選人ｚ○○。嗣被檢警搜索查扣得洋酒一瓶。
貳、受賄部分：
(甲)被告甲甲○部分：
  甲甲○於九十一年一月二十六日台南市議會第十五屆市議員選舉時，係候選人即被
  告ｚ○○選區即第三選區（西區、中區）之「有投票權之人」，於九十年十二月間
  Ｕ○○拜訪後，在台南市○○路○段三十號營業處所即梅香珍綠豆碰，收受郭楠檳
  送來之賄賂烏魚子十六份，而許以於九十一年一月二十六日台南市議會議員選舉投
  票時，投票支持候選人ｚ○○。
(乙)一般選民即卯○○、ｐ○○、甲丙○、黃○○、丑○○○、Ａ○○、甲辛○○、甲
  未○、ｌ○○、ｑ○○○、Ｇ○○、癸○○、戌○○、地○○、Ｏ○○、涂王寶根
  、Ｚ○○、己○○、庚○○○、甲午○○等二十人，各犯刑法第一百四十三條第一
  項之投票受賄罪部分。以上均係九十一年一月二十六日台南市議會第十五屆市議員
  選舉時，被告即候選人ｚ○○選區即第三選區（西區、中區）之「有投票權之人」
  ，各該受賄之行為如下所示。
一卯○○家台南市○○路一八一巷二四號經營美滿美容院，收受Ｓ○○致送之賄賂洋
  酒一瓶。
二ｐ○○在台南市○○路○段十六號經營銘展名片行，收受Ｓ○○致送之賄賂洋酒一
  瓶。嗣經檢警扣得系爭洋酒一瓶。
三甲丙○由酉○○帶著Ｓ○○至甲丙○台南市○○路一七八號處，再由Ｓ○○將賄賂
  洋酒一瓶送入交由甲丙○收受。而該系爭三五年威士忌酒，已由甲丙○與朋友共同
  喝完。
四黃○○住在台南市○○路一八０號，收受Ｓ○○致送之賄賂洋酒一瓶。
五丑○○○由酉○○帶著Ｓ○○至丑○○○在台南市○○街卅九號之家庭美髮處，再
  由Ｓ○○將賄賂洋酒六瓶送入交由丑○○○收受。
六Ａ○○住在台南市○○路○段一四三號，收受Ｓ○○致送之賄賂洋酒一瓶。嗣主動
  提出系爭洋酒一瓶。
七甲未○在台南市○○路○段一０二號經營雞肉飯店，收受Ｓ○○致送之賄賂烏魚子
  一份；收受申○○致送之賄賂洋酒一瓶。
八ｌ○○住在台南市○○路○段一五七巷三十三號，收受Ｓ○○致送之賄賂烏魚子一
  份。
九ｑ○○○台南市○○街八號係ｑ○○○之子楊惠光所經營之信大西藥行所在，Ｓ○○將要送予ｑ○○○之洋酒一瓶，交給不知情之楊惠光收下，轉交ｑ○○○。
十Ｇ○○住在台南市○○路一三八巷八號，收受Ｓ○○致送之賄賂烏魚子一份。
十一癸○○住在台南市○○路一六九號，收受酉○○致送之賄賂洋酒一瓶。
十二戌○○（酉○○之女婿）戌○○戶籍設在台南市○區○○路六十七巷四號，但人實
  際住在台南市○○街四十三巷十三號，收受酉○○致送之賄賂洋酒一瓶。嗣警方持
  搜索票至台南市○○街四十三巷十三號廚房垃圾筒內查獲壹瓶已打破之洋酒。
十三地○○戶籍設在台南市○○街一五七號，由酉○○帶著Ｓ○○至台南市○○街一九
  ０號遇到地○○，再由Ｓ○○將賄賂洋酒一瓶送交由地○○收受。
十四Ｏ○○住在台南市○○街一七六號，由酉○○帶著Ｓ○○至Ｏ○○處，再由Ｓ○○
  將賄賂洋酒一瓶送入交由Ｏ○○收受。嗣Ｏ○○被檢警搜索到系爭洋酒一瓶。
十五甲○○○住在台南市○○街一００號，與兒子志昇住在一起，由酉○○帶著Ｓ○○至甲○○○處，再由Ｓ○○將賄賂洋酒一瓶送入交由甲○○○收受。嗣甲○○○
  被檢警於其住處二樓酒櫃內搜索扣押洋酒一瓶。
十六Ｚ○○籍設台南市○○街一七二號，由酉○○帶著Ｓ○○至Ｚ○○居處台南市○○
  路一四九號，再由Ｓ○○將賄賂洋酒一瓶送入交由Ｚ○○收受。
十七己○○在甲己○住處台南市○○街二七０號前，收受甲己○轉送之洋酒一瓶。
十八庚○○○住在台南市○○路○段一四六巷十二號，收受申○○（酉○○之子）致送
  之賄賂洋酒一瓶。
十九甲午○○住在台南市○○路一二二巷三十六弄二十一之四號，收受賄賂洋酒一瓶，
  之後轉送予被告ｄ○○○。系爭洋酒之後被警察查獲並已扣押。
二十甲辛○○在台南市○○路一○八巷七號經營口福自助餐，係九十一年一月二十六日
  台南市議會第十五屆市議員選舉時，候選人即被告ｚ○○選區即第三選區（西區、
  中區）之有投票權之人，竟於上開競選期間內，收受Ｓ○○致送之賄賂烏魚子二份
  ，而許以於九十一年一月二十六日台南市議會議員選舉投票時，投票支持候選人ｚ
  ○○。
參、案由台灣台南地方法院檢察署檢察官據報指揮台南市警察局、台南市警察局第四
    分局、法務部調查局台南市調查站、法務部調查局南部機動組查獲，經台灣台南
    地方法院檢察署檢察官簽分、台南市警察局移送及台南市警察局第四分局報告台
    灣台南地方法院檢察署檢察官偵查起訴。
    理  由
甲、有罪部分：
(甲)被告ｚ○○、ｆ○○○、Ｌ○○、Ｕ○○、Ｓ○○、酉○○、申○○、甲己○、Ｉ
  ○○○、丙○○等十人共犯公職人員選舉罷免法第九十條之一第一項之選舉賄賂罪
  ：
壹、被告ｚ○○
  (一)主要犯罪情節：
    以洋酒或烏魚子向台南市中區、西區選民或行求、或期約、或交付賄賂，而約其
    投票與市議員候選人即被告ｚ○○。
  (二)訊據被告ｚ○○矢口否認有何前開犯行，辯稱：這些被告都不是我的椿腳，我沒
    有賄選，亦無賄買洋酒或烏魚子云云。
  (三)經查：
    １被告ｚ○○於偵查中自白：我承認賄選，希望從輕發落等語（見九十一偵字第
      六七四號第七十八頁）。
    ２被告酉○○於警訊時供稱【本次市議員選舉我是支持ｚ○○的，不然怎會收他
      的酒及帶他競選總部的工作人員去發送洋酒給里民呢。我有選了一些里民，我
      便打電話到ｚ○○家中均由會計綽號「阿娟」聽的或是綽號「朝仔」（即被告
      Ｕ○○）聽的，我向他們說在里內我已去拜託第幾號，他們就會記下來，那一
      位不知姓名（即Ｓ○○）的工作人員就會按址送酒過去里民家，他都向里民說
      是酉○○送的酒，另外有一部分是我親自帶那位男子去送給里民的。我會幫忙
      ｚ○○是因為我在競選里長時，ｚ○○有幫忙過我，我基於情義互相幫忙，在
      他決定競選時才有此送洋酒的動作等語（見南市警刑偵字第二二號第四頁背面
      、第七頁）。
    ３被告Ｓ○○於警訊中供述：（九十一年）一月九日及十八日前往（台南縣佳里
      鎮安西里七一─二號，海益貿易有限公司）買（烏魚子）。第一次三百盒、第
      二次二百盒，每盒六百二十元，錢二次都是ｚ○○親自拿給我的。由其經手買
      的是五百份，但Ｕ○○第一次去買三百分，本來是載至服務處，但怕被搜到，
      Ｕ○○載到其大興街住處寄放。後來Ｌ○○開選民地址字條，由其自家中載出
      去送給選民。買回是要送給選民用的等語（見南市警刑偵字第一一八號第二十
      七頁背面）。復於偵查中供述：替市議員候選人送洋酒、烏魚子等物給選民，
      是替台南市中、西區候選人ｚ○○助選，期間都是服務處主任Ｕ○○寫好字條
      ，字條內容是里民的地址、姓氏，我均按Ｕ○○所開給我的字條按址送洋酒或
      烏魚子給選民。送洋酒、烏魚子給選民的工作是由ｚ○○指派我擔任等語（見
      九十一偵字第六七四號第二十七頁、三十一頁）。【（賄選名單是由樁腳報進
      來的）名單應該是Ｕ○○去與他們接洽好了之後，回來交名單給「阿娟」（即
      Ｌ○○），「阿娟」再交名單給送酒、送烏魚子，我所指認的都是事實，我很
      確定】（見偵字第一四二六號卷第三十一頁至第三十三頁）；另於偵查中稱【
      第一次是Ｕ○○帶我去鴻泰昌煙酒行提洋酒，以後我就自己一個人去提酒；】
      等語（見選他字第二三三號偵查卷第二八七至二八八頁）；且証人即鴻泰昌煙
  酒行會計甲卯○於偵查中証稱【Ｓ○○確曾到其門市買洋酒】等語（見偵字第
      六七四號卷第四二至四五頁）；另証人甲卯○與証人即鴻泰昌煙酒行負責人謝
      偉中亦証稱【Ｓ○○、Ｕ○○有過來買，在九十年十二月份來買的，是現金買
      】等語（見偵字第六七四頁卷第六十五頁）。
    ４被告Ｕ○○警訊時供稱【其自九十年十二月中旬開始進駐幫忙ｚ○○選舉事宜
      ，酉○○曾以電話聯絡名單（含地址），其接獲酉○○之名單之後，會轉達ｚ
      ○○知道；ｚ○○不在時，酉○○會告知其拜訪過之名單，被告ｚ○○在時酉
      ○○會親自告知ｚ○○】（見台南市警局第四三號警訊卷第一、二頁）；另稱
      【Ｓ○○的名單來源是所有服務處的任何人報進來，集中在Ｌ○○那，統一一
      個數量再給Ｓ○○本人去送賄品，一戶一瓶洋酒或一戶一份烏魚子。（見台南
      市警局一一八號警訊卷第二二、二三頁）；復於偵查中稱【在送洋酒給里民發
      生檢察官查察賄選案後，蔡議員要改送烏魚子，令我偕同一對夫婦，由該夫婦
      帶路前往台南縣佳里鎮，共購買了參佰份的烏魚子，原本放在服務處樓下怕被
      查，於是才改放在Ｓ○○（大興街）住處。都是由Ｓ○○依開出里民地址，由
      他負責送至地址，處理掉這些烏魚子等語（見九十一偵字第六八０號第二十四
      頁背面）、【（酉○○報進來的名單）我是轉述給ｚ○○知道】等語（見九十
      一偵字第六七四號第九頁背面）、【烏魚子是由其與ｚ○○指定的人載其去買
      】（偵字六六三號偵查卷第四十二頁、偵字第六八０號偵查卷第三七頁）。而
      被告Ｌ○○於警訊供稱【其在被告ｚ○○服務處工作已久，有領薪水，每月薪
      資約為新台幣（以下同）四萬元左右】。於偵查中則稱【Ｕ○○去抄選民名單
      ，他抄回來再交給我，我再轉交被告Ｓ○○去處理】、【（如何去提酒）Ｓ○○或Ｕ○○交給卡片，叫我寫洋酒數量，我就在上面填寫洋酒瓶數，就再交給
      Ｓ○○去處理】（見偵字第一四七一號偵查卷第四六頁背面）、【（送酒及烏
      魚子的數量是可人寫的）我依照Ｕ○○拿回來的名單，上面寫多少，我就寫多
      少】等語（見偵字第六八０號偵查卷第三七頁）。
    ５另被告ｆ○○○於偵查中供稱【我是先去拜訪綽號「阿秀」之人，拜託他投票
      給ｚ○○，請他幫忙，我除拜託阿秀之外，還有拜託里內的人，我先向這些里
      民說，如果他們要幫忙，我會叫人送洋酒過去。我是叫酒店的人送去，大約有
      二十幾罐，是送「皇冠」的酒，我不知道出錢的人，（我會這樣做）當然是候
      選人ｚ○○交待我這樣做，他是在選舉前即一月初六、七日來我開山路的家跟
      我講的，我大概知道酒店有送酒出去，但那些人有無收到酒，我沒有求證等語
      （見九十一聲羈字第一三號第二五至二八頁）。復於警訊時稱【我願意帶同警
      方前往查証，我都先到我里內和人拜訪，然後就和拜訪的人說，希望他們可以
      幫忙我，投票給市議員候選人ｚ○○，洋酒都不是我送的，我都將已拜訪過的
      地址，再打電話給青年路鴻泰昌煙酒公司，叫他們人依我告訴他們的地址送酒
      過去給他們】等語（見偵字第六六三號卷第四十五頁背面）。
    ６除有上開各被告之自白或供述外，本案尚扣得洋酒、烏魚子等賄賂，互核之結
      果可知，被告ｚ○○本身即為候選人，本案確係被告ｚ○○主謀發動進行賄選
      ，並由其他一部分之被告共同分擔行為，或購買烏魚子及洋酒，或拜託里民，
      或記錄名單，或報進名單，或開給字條，或致送洋酒、烏魚子給選民，各職所
      司，屬於共犯結構体，灼然甚明。
    ７至於証人林世傑、甲卯○於本院審理時証稱【未看過被告ｚ○○向其購買烏魚
      子或其他東西】等語（見本院卷七第四十三頁、第四十七頁）。但查本件賄選
      所用之烏魚子或洋酒並非被告ｚ○○前往賄買，已如前述，則証人林世傑、Ｌ
      ○○上開証詞尚難據為被告ｚ○○有利之証據。
    ８綜上所述，被告ｚ○○所辯，並無可採，事證明確，其犯行洵堪認定。
  (四)
    １核被告ｚ○○所為，係犯公職人員選舉罷免法第九十條之一第一項之選舉賄賂
      罪。被告ｚ○○與被告ｆ○○○、Ｌ○○、Ｓ○○、Ｕ○○、酉○○、甲己○
      、申○○、Ｉ○○○、丙○○等人間，有犯意之聯絡及行為之分擔，均為共同
      正犯。被告ｚ○○先後多次犯行，時間緊接，犯罪基本構成要件相同，顯均係
      基於概括之犯意反覆為之，應依連續犯之規定論以一罪並加重其刑。被告ｚ○○於偵查中自白：我承認賄選，希望從輕發落等語（見九十一偵字第六七四號
      第七十八頁），依公職人員選舉罷免法第九十條之一第五項前段之規定，減輕
      其刑。被告之刑有加重及減輕之情形，依刑法第七十一條第一項之規定先加後
      減。
    ２原審以被告ｚ○○部分罪証明確，因予論罪科刑，固非無見。但查（一）被告
      甲巳○、甲寅○、甲壬○、Ｙ○○、宙○○、Ｘ○○、Ｐ○○、甲子○、ｘ○○、Ｅ○○○、辰○○、ｎ○○、戊○○、甲丑○○、ｓ○○、Ｑ○○、ａ○○、ｕ○○、Ｋ○○、ｊ○○、Ｗ○○、ｂ○○○、ｒ○○、寅○○○、Ｂ○○、甲酉○、Ｖ○○、甲庚○、巳○○、甲戊○、Ｍ○○、ｇ○○○、辛○○
      、Ｒ○○○、甲申○、Ｊ○○、ｅ○○○、ｏ○○、甲辰○、Ｔ○○、甲癸○
      、玄○○、ｙ○○、甲丁○、Ｎ○○○、乙○○、天○○、子○、等人均經本
      院認定不成投票受賄罪，均如後述各該被告所示，原審認上開被告成立犯罪，
      並係被告ｚ○○賄選對象，已有未洽。（二）被告宇○○、亥○○、ｔ○○○
      、甲丁○、午○○、ｋ○○、ｍ○○○、甲甲○、ｃ○○等人均不成立選舉賄
      賂罪，亦詳如後述各該被告所示，原審認被告ｚ○○與上開被告共犯選舉賄賂
      罪，亦有未當。（三）按犯投票行賄罪者，其已交付之賄賂，應依刑法第一百
      四十三條第二項之規定於其對向共犯所犯投票受賄罪之從刑宣告追徵沒收，不
      得再依公職人員選舉罷免法第九十條之一第三項之規定於犯投票行賄罪者之主
      刑下諭知沒收，原審將已送出之賄賂亦依該條項規定宣告沒收，自有未洽。被
      告ｚ○○上訴否認犯罪，並以前開情詞置辯，固無足取，但原判決既有上開可
      議之處，即屬無可維持，應由本院予以撤銷改判。爰審酌被告ｚ○○係台南市
      議會第十四屆市議員，於參選第十五屆市議員期間，未以其從政理念、政見參
      與競選，竟以交付洋酒、烏魚子予選民賄選，敗壞選舉風氣，破壞民主制度之
      真諦，參以被告Ｕ○○於偵查中之自白：在送洋酒給里民發生檢察官查察賄選
      案後，蔡議員要改送烏魚子（見九十一偵字第六八０號第二十四頁背面），可
      見被告ｚ○○之膽大妄為，目無法紀，情節非輕，及其犯後矢口否認犯罪，迄
      今並無悛悔之意之犯後態度等一切情狀，本院認應從重處刑如主文所示；並且
      依公職人員選舉罷免法第九十八條第三項之規定，宣告褫奪公權之期間。
    ３本案用以賄選之洋酒及烏魚子：
      按犯投票行賄罪者，其已交付之賄賂，應依刑法第一百四十三條第二項之規定
      於其對向共犯所犯投票受賄罪之從刑宣告追徵沒收，不得再依公職人員選舉罷
      免法第九十條之一第三項之規定於犯投票行賄罪者之主刑下諭知沒收，是被告
      ｚ○○部分應沒收之賄賂如下：
      洋酒部分：依被告Ｓ○○偵查中所稱【你交給酉○○幾瓶洋酒）共一百瓶，
        三十多瓶他帶我去送，其他七十多瓶左右放在他家，後來他又要求再拿三十
        瓶，叫我送到他兒子處】等語（見偵字第六八０號卷第三四頁至第三六頁）
        。則被告Ｓ○○雖先送一百瓶，但參酌其後又要求被告Ｓ○○加送三十瓶，
        顯見被告酉○○部分之一百瓶應已送出；另申○○所收受之三十瓶洋酒，扣
        除已送出之被告甲未○、庚○○○部分合計二瓶，剩餘二十八瓶。
      烏魚子部分：本案用以行賄之烏魚子，被告Ｕ○○前往購買者係有一次三百
        份，每一份約值新台幣六百元至六百五十元之間；被告Ｓ○○前往購買者係
        有二次，一次三百份，另一次二百份，每一份各六百二十元，合計有八百份
        （見一四二六號偵查卷第二十九頁被告Ｓ○○之供詞）。扣除被告甲甲○處
        之十六份、被告卯○○部分一份、被告Ｇ○○處一份、甲辛○○部分二份、
        ｌ○○部分一份、尚餘七百七十九份。
      綜上，洋酒二十八瓶、烏魚子七百七十九份雖未扣案，但既係預備賄選之物
        ，均依公職人員選舉罷免法第九十條之一第三項之規定宣告沒收。
貳、被告ｆ○○○
  (一)主要犯罪情節：
    係被告ｚ○○之胞姐，與被告ｚ○○犯意聯絡，以洋酒或烏魚子向台南市中區、
    西區選民或行求、或期約、或交付賄賂，而約其投票與市議員候選人即被告ｚ○○。
  (二)訊據被告ｆ○○○矢口否認有何前開犯行，辯稱：我在路上遇到丙○○、甲午○○、ｃ○○他們，口頭上有拜託他們支持ｚ○○，他們都不是我的里民，如果我
    要賄選會送給我的里民；再該扣案之便條紙，係立委選舉時，里長開會用的，名
    單後面是我里內辦活動寫的，他們請我買醬油，所以上面有寫一瓶，與本件選舉
    無關云云。
  (三)經查：
    １被告ｆ○○○於偵查中自白【我是先去拜訪綽號「阿秀」之人，拜託他投票給
      ｚ○○，請他幫忙，我除拜託阿秀之外，還有拜託里內的人，我先向這些里民
      說，如果他們要幫忙，我會叫人送洋酒過去。我是叫酒店的人送去，大約有二
      十幾罐，是送「皇冠」的酒，我不知道出錢的人，（我會這樣做）當然是候選
      人ｚ○○交待我這樣做，他是在選舉前即一月初六、七日來我開山路的家跟我
      講的，我大概知道酒店有送酒出去，但那些人有無收到酒，我沒有求證等語（
      見九十一聲羈字第一三號第二五至二八頁）。復於警訊時稱【我願意帶同警方
      前往查証，我都先到我里內和人拜訪，然後就和拜訪的人說，希望他們可以幫
      忙我，投票給市議員候選人ｚ○○，洋酒都不是我送的，我都將已拜訪過的地
      址，再打電話給青年路鴻泰昌煙酒公司，叫他們人依我告訴他們的地址送酒過
      去給他們】等語（見偵字第六六三號卷第四十五頁背面）。
    ２同案被告被告林葉美吟於警訊時供述【ｚ○○之大姐ｆ○○○有前來拜託我拉
      票，並表明說看共有幾人，他會贈送洋酒，每人一瓶等語（見南市刑偵字第三
      二號第十頁背面）；另被告丙○○於警訊時供述：九十年十二月間ｆ○○○來
      訪，要我提供鄰居要投票給ｚ○○之名單，經我先向鄰居詢問後，於數天後提
      供名單予她等語（見南市警刑偵字第三二號第三頁背面）。
    ３除有上開各被告之自白或供述外，本案尚扣得洋酒、烏魚子等賄賂，並有被告
      ｆ○○○書寫受賄者地址、瓶數之便條紙一張可稽（見三十二號警卷二十二背
      面），互核之結果可知，被告ｚ○○本身即為候選人，本案確係被告ｚ○○主
      謀發動進行賄選，並由其他一部分之被告共同分擔行為，或購買烏魚子及洋酒
      ，或拜託里民，或記錄名單，或報進名單，或開給字條，或致送洋酒、烏魚子
    給選民，各職所司，屬於共犯結構体。而被告ｆ○○○係被告ｚ○○之胞姐，
      確有拜託選民投票給ｚ○○，並稱會叫人送洋酒過去甚明。
    ４被告ｆ○○○雖辯稱【再該扣案之便條紙，係立委選舉時，里長開會用的，名
      單後面是我里內辦活動寫的，他們請我買醬油，所以上面有寫一瓶，與本件選
      舉舉無關云云】云云。但查該：
      1.依該便條紙上均有記載【地址及瓶數】，且均集中在【開山路八十四巷、一
        二二巷】，若果真係其里民【託買醬酒，豈有如此之記載】；再觀之該便條
        紙上記載之內容觀之：
        １、開山路一二二巷二六號【二瓶】
        ２、開山路一二二巷三十六弄五號【一瓶】
        ３、開山路一二二巷三十二號【一瓶】
        ４、開山路一二二巷二十八號【一瓶】
        ５、開山路八十四巷四十六號【一瓶】
        ６、開山路八十四巷四十二號【一瓶】
        ７、開山路八十四巷四十號【一瓶】
        而經仔細核對，此編號１至７之地址，依序分別係被告丙○○、ｄ○○○、
        Ｆ○○、ｗ○○、莊同風、林木珠、林阿桂之住處。而被告丙○○、陳黃秀
        柃業經本院認定成立投票受賄罪，如後述各該被告所示；另同案被告莊同風
        、林木珠、林阿桂亦經原審認投票受賄罪成立，並判決有罪確定在案，則被
        告ｆ○○○辯稱【該便條紙係受託賄買醬油之記載】，已難信採。
      2.況被告丙○○於偵查中自白：九十年十二月間ｆ○○○來訪，要我提供鄰居
        要投票給ｚ○○之名單，經我先向鄰居詢問後，於數天後提供名單與她等語
        （見南市警刑偵字第三二號第三頁背面）。、證人簡秀娟於偵查中證述：該
        瓶洋酒是有一男一女年齡均約五十餘歲送來要我拿給我媽媽，（拿酒給我之
        人）是她（丙○○）沒錯等語（見九十一聲搜字第十號第五頁背面）。被告
        ｄ○○○於偵查中自白：該瓶酒為甲午○○於九十一年元旦時送來的，她稱
        選舉到了，這瓶酒送我（見九十一聲搜字第十六號第五頁背面）；被告ｄ○○○並被搜獲洋酒一瓶（見九十一聲搜字第十六號第三頁）。被告林木珠於
        偵查中供述：該瓶酒是鄰居丙○○至我家稱市議員ｚ○○選議員如能幫忙，
        過幾天會送酒來，並將我家門號抄走，過十多天後，丙○○即送來洋酒等語
        （見南市警刑偵字第三二號第五頁背面）。被告莊同風於偵查中供述：該瓶
        酒為丙○○於九十年十二月二十日左右至我住處找我，說如能投票給ｚ○○
        ，每戶均送洋酒一瓶，我說好，她就把我住處地址抄走，過了一個星期之後
        ，我就收到一陌生男子騎機車送來洋酒等語（見九十一聲搜字第九號第五頁
        背面）。被告林阿桂於偵查中供述：該瓶酒是丙○○送到我家等語（見九十
        一聲搜字第八號第六頁背面）。是以，就上開便條紙上所載之被告，依上開
        各該被告之自白及證人之供證，及有搜獲洋酒之情節以觀，足見便條紙上所
        載之人絕大多數均有收到系爭賄賂洋酒無訛；被告ｆ○○○所辯，顯係事後
        圖卸刑責之詞，不足採信。本件事證明確，被告ｆ○○○上開所辯，不足採
        信，其犯行洵堪認定。
  (四)核被告ｆ○○○所為，係犯公職人員選舉罷免法第九十條之一第一項之選舉賄賂
    罪。被告ｆ○○○與被告ｚ○○、Ｌ○○、Ｓ○○、Ｕ○○、丙○○等人間，有
    犯意之聯絡及行為之分擔，均為共同正犯。被告ｆ○○○先後多次犯行，時間緊
    接，犯罪基本構成要件相同，顯均係基於概括之犯意反覆為之，應依連續犯之規
    定論以一罪並加重其刑。被告ｆ○○○於偵查中自白：我是先去拜訪綽號「阿秀
    」之人，拜託他投票給ｚ○○，請他幫忙，我除拜託阿秀之外，還有拜託里內的
    人，我先向這些里民說，如果他們要幫忙，我會叫人送洋酒過去。我是叫酒店的
    人送去，大約有二十幾罐，是送「皇冠」的酒，我不知道出錢的人，（我會這樣
    做）當然是候選人ｚ○○交待我這樣做，他是在選舉前即一月初六、七日來我開
    山路的家跟我講的，我大概知道酒店有送酒出去，但那些人有無收到酒，我沒有
    求證等語（見九十一聲羈字第一三號第二五至二八頁），依公職人員選舉罷免法
    第九十條之一第五項前段之規定，減輕其刑。被告之刑有加重及減輕之情形，依
    刑法第七十一條第一項之規定先加後減。
  (五)原審以被告ｆ○○○部分罪証明確，因予論罪科刑，固非無見。但查（一）被告
    宇○○、亥○○、ｔ○○○、甲丁○、李朝宏、ｋ○○、ｍ○○○、甲甲○、ｃ
    ○○等人均不成立選舉賄賂罪，亦詳如後述各該被告所示，原審認被告ｆ○○○
    與上開被告共犯選舉賄賂罪，顯有未當。（二）按犯投票行賄罪者，其已交付之
    賄賂，應依刑法第一百四十三條第二項之規定於其對向共犯所犯投票受賄罪之從
    刑宣告追徵沒收，不得再依公職人員選舉罷免法第九十條之一第三項之規定於犯
    投票行賄罪者之主刑下諭知沒收，原審將已送出之賄賂亦依該條項規定宣告沒收
    ，自有未洽。被告ｆ○○○上訴否認犯罪，並以前開情詞置辯，固無足取，但原
    判決既有上開可議之處，即屬無可維持，應由本院予以撤銷改判。爰審酌被告ｆ
    ○○○共同賄選，敗壞選舉風氣，破壞民主制度之真諦，情節非輕，並審酌被告
    犯罪之動機、目的、手段、所生損害、其品行智識程度、犯罪後態度等一切情狀
    ，處如主文所示之刑，以資懲儆；並且依公職人員選舉罷免法第九十八條第三項
    之規定，宣告褫奪公權之期間。洋酒二十八瓶、烏魚子七百七十九份雖未扣案，
    但既係預備賄選之物，均已詳述於被告ｚ○○部分，均依公職人員選舉罷免法第
    九十條之一第三項之規定宣告沒收。
參、被告Ｌ○○
  (一)主要犯罪情節：
    係被告ｚ○○服務處之會計，與被告ｚ○○犯意聯絡，以洋酒或烏魚子向台南市
    中區、西區選民或行求、或期約、或交付賄賂，而約其投票與市議員候選人即被
    告ｚ○○。
  (二)訊據被告Ｌ○○矢口否認有何前揭犯行，辯稱：酉○○沒有將名單報給我，當時
    我晚上還在學校進修，ｚ○○選舉我沒有參與】云云。
  (三)經查：
    １被告Ｌ○○於偵查中自白：（送酒與烏魚子的名單由何人送給妳）Ｕ○○，由
      他去接洽，抄回來，再交給我，我抄紙條再交給Ｓ○○去處理等語（見九十一
      偵字第六八０號第二十一頁背面）。
    ２被告Ｓ○○於警訊中供述：（九十一年）一月九日及十八日前往（台南縣佳里
      鎮安西里七一─二號，海益貿易有限公司）買（烏魚子）。第一次三百盒、第
      二次二百盒，每盒六百二十元，錢二次都是ｚ○○親自拿給我的。由其經手買
      的是五百份，但Ｕ○○第一次去買三百分，本來是載至服務處，但怕被搜到，
      Ｕ○○載到其大興街住處寄放。後來Ｌ○○開選民地址字條，由其自家中載出
      去送給選民。買回是要送給選民用的等語（見南市警刑偵字第一一八號第二十
      七頁背面）。復於偵查中供述：替市議員候選人送洋酒、烏魚子等物給選民，
      是替台南市中、西區候選人ｚ○○助選，期間都是服務處主任Ｕ○○寫好字條
      ，字條內容是里民的地址、姓氏，我均按Ｕ○○所開給我的字條按址送洋酒或
      烏魚子給選民。送洋酒、烏魚子給選民的工作是由ｚ○○指派我擔任等語（見
      九十一偵字第六七四號第二十七頁、三十一頁）。【（賄選名單是由樁腳報進
      來的）名單應該是Ｕ○○去與他們接洽好了之後，回來交名單給「阿娟」（即
      Ｌ○○），「阿娟」再交名單給送酒、送烏魚子，我所指認的都是事實，我很
      確定】（見偵字第一四二六號卷第三十一頁至第三十三頁）；另於偵查中又稱
      【Ｌ○○開鴻泰昌店之提貨單，記載數量，我再去提領。Ｕ○○叫我到那邊去
      領，單子是Ｌ○○開的。阿娟會交給我一張鴻泰昌的名片，後面蓋有鴻泰昌店
      印章，記載一定洋酒數量，如一百瓶或一百五十瓶等，如要領取幾瓶，再扣掉
      幾瓶，所以該張名片可以重復使用到領完為止，所以去領酒時，不必拿現金等
      語（見九十一偵字第一四七一號第二十六、五十三頁）。【我依照Ｌ○○開給
      我的名單及數量去送，送完後名單我就丟掉了】（見偵查卷第六八０號卷第三
      十五頁正面）。而被告酉○○於偵查亦供述：（名單報給誰）有時ｚ○○不在
      ，我就找Ｕ○○將賄選名單給他，極少數報給Ｌ○○等語（見九十一偵字第六
      八０號第十四頁）。
    ３除有上開各被告之自白或供述外，本案尚扣得洋酒、烏魚子等賄賂，互核之結
      果可知，被告ｚ○○本身即為候選人，本案確係被告ｚ○○主謀發動進行賄選
      ，並由其他一部分之被告共同分擔行為，或購買烏魚子及洋酒，或拜託里民，
      或記錄名單，或報進名單，或開給字條，或致送洋酒、烏魚子給選民，各職所
      司，屬於共犯結構体。而被告Ｌ○○係被告ｚ○○服務處之會計，確有接受、
      紀錄他人報入之名單，並開出鴻泰昌店之提貨單，記載數量，供他人提領等之
      行為分擔，事證明確，被告Ｌ○○上開所辯，不足採信，其犯行洵堪認定。
  (四)核被告Ｌ○○所為，係犯公職人員選舉罷免法第九十條之一第一項之選舉賄賂罪
    。被告Ｌ○○與被告ｚ○○、ｆ○○○、Ｓ○○、Ｕ○○、酉○○、甲己○、申
    ○○、Ｉ○○○、丙○○等人間，有犯意之聯絡及行為之分擔，均為共同正犯。
    被告Ｌ○○先後多次犯行，時間緊接，犯罪基本構成要件相同，顯均係基於概括
    之犯意反覆為之，應依連續犯之規定論以一罪並加重其刑。被告Ｌ○○於偵查中
    自白：（送酒與烏魚子的名單由何人送給妳）Ｕ○○，由他去接洽，抄回來，再
    交給我，我抄紙條再交給Ｓ○○去處理等語（見九十一偵字第六八０號第二十一
    頁背面），爰依公職人員選舉罷免法第九十條之一第五項前段之規定，減輕其刑
    。被告之刑有加重及減輕之情形，依刑法第七十一條第一項之規定先加後減。
  (五)原審以被告Ｌ○○部分罪証明確，因予論罪科刑，固非無見。但查（一）被告宇
    ○○、亥○○、ｔ○○○、甲丁○、午○○、ｋ○○、ｍ○○○、甲甲○、ｃ○○等人均不成立選舉賄賂罪，亦詳如後述各該被告所示，原審認被告Ｌ○○與上
    開被告共犯選舉賄賂罪，顯有未當。（二）按犯投票行賄罪者，其已交付之賄賂
    ，應依刑法第一百四十三條第二項之規定於其對向共犯所犯投票受賄罪之從刑宣
    告追徵沒收，不得再依公職人員選舉罷免法第九十條之一第三項之規定於犯投票
    行賄罪者之主刑下諭知沒收，原審將已送出之賄賂亦依該條項規定宣告沒收，自
    有未洽。被告Ｌ○○上訴否認犯罪，並以前開情詞置辯，固無足取，但原判決既
    有上開可議之處，即屬無可維持，應由本院予以撤銷改判。爰審酌被告Ｌ○○任
    職ｚ○○服務處會計多年，受ｚ○○之命行事，於偵查中自白如上，但其共同賄
    選，敗壞選舉風氣，破壞民主制度之真諦，情節非輕，及其犯罪之動機、目的、
    手段、所生損害、其品行智識程度、犯罪後態度等一切情狀，處如主文所示之刑
    ，以資懲儆；並且依公職人員選舉罷免法第九十八條第三項之規定，宣告褫奪公
    權之期間。洋酒二十八瓶、烏魚子七百七十九份雖未扣案，但既係預備賄選之物
    ，均已詳述於被告ｚ○○部分，均依公職人員選舉罷免法第九十條之一第三項之
    規定宣告沒收。
肆、被告Ｕ○○
  (一)主要犯罪情節：
    係被告ｚ○○服務處之主任，與被告ｚ○○犯意聯絡，以洋酒或烏魚子向台南市
    中區、西區選民或行求、或期約、或交付賄賂，而約其投票與市議員候選人即被
    告ｚ○○。
  (二)訊據被告Ｕ○○矢口否認有何前開犯行，辯稱：其沒有去買烏魚子賄選，因葉進
    福說要去買東西，我就與葉進福及其女人一起去佳里鎮買烏魚子，買多少份我不
    知道，錢是葉進福付的，雖有去拜訪選民，但選民不一定支持被告ｚ○○云云。
  (三)經查：
    １被告Ｕ○○於偵查中自白：在送洋酒給里民發生檢察官查察賄選案後，蔡議員
      要改送烏魚子，令我偕同一對夫婦，由該夫婦帶路前往台南縣佳里鎮，共購買
      了參佰份的烏魚子，原本放在服務處樓下怕被查，於是才改放在Ｓ○○（大興
      街）住處。都是由Ｓ○○依開出里民地址，由他負責送至地址，處理掉這些烏
      魚子等語（見九十一偵字第六八０號第二十四頁背面）。
    ２被告Ｓ○○於警訊中供述：（九十一年）一月九日及十八日前往（台南縣佳里
      鎮安西里七一─二號，海益貿易有限公司）買（烏魚子）。第一次三百盒、第
      二次二百盒，每盒六百二十元，錢二次都是ｚ○○親自拿給我的。由其經手買
      的是五百份，但Ｕ○○第一次去買三百分，本來是載至服務處，但怕被搜到，
      Ｕ○○載到其大興街住處寄放。後來Ｌ○○開選民地址字條，由其自家中載出
      去送給選民。買回是要送給選民用的等語（見南市警刑偵字第一一八號第二十
      七頁背面）。復於偵查中供述：替市議員候選人送洋酒、烏魚子等物給選民，
      是替台南市中、西區候選人ｚ○○助選，期間都是服務處主任Ｕ○○寫好字條
      ，字條內容是里民的地址、姓氏，我均按Ｕ○○所開給我的字條按址送洋酒或
      烏魚子給選民。送洋酒、烏魚子給選民的工作是由ｚ○○指派我擔任等語（見
      九十一偵字第六七四號第二十七頁、三十一頁）。【（賄選名單是由樁腳報進
      來的）名單應該是Ｕ○○去與他們接洽好了之後，回來交名單給「阿娟」（即
      Ｌ○○），「阿娟」再交名單給送酒、送烏魚子，我所指認的都是事實，我很
      確定】（見偵字第一四二六號卷第三十一頁至第三十三頁）；被告Ｓ○○另於
      偵查中稱【第一次是Ｕ○○帶我去鴻泰昌煙酒行提洋酒，以後我就自己一個人
      去提酒；】等語（見選他字第二三三號偵查卷第二八七至二八八頁）。
    ３另被告酉○○於偵查中供述：（名單報給誰）有時ｚ○○不在，我就找Ｕ○○
      將賄選名單給他，極少數報給Ｌ○○等語（見九十一偵字第六八０號第十四頁
      ）。被告Ｌ○○於偵查亦供述：（送酒與烏魚子的名單由何人送給妳）Ｕ○○
      ，由他去接洽，抄回來，再交給我，我抄紙條再交給Ｓ○○去處理等語（見九
      十一偵字第六八０號第二十一頁背面）。且被告甲甲○則稱【在此次選舉期間
      有人交付將近二十盒之烏魚子，且之前有人去拜託，而該前來拜託之人看起來
      像被告Ｕ○○】。而被告Ｕ○○將檢察官質之【是否負責拜託選民】一節，被
      告Ｕ○○則供稱【其只去聯絡，是被告ｚ○○叫其去的】等語（均見選偵字第
      二號偵查卷第一二八頁）
    ４除有上開各被告之自白或供述外，本案尚扣得洋酒、烏魚子等賄賂，互核之結
      果可知，被告ｚ○○本身即為候選人，本案確係被告ｚ○○主謀發動進行賄選
      ，並由其他一部分之被告共同分擔行為，或購買烏魚子及洋酒，或拜託里民，
      或記錄名單，或報進名單，或開給字條，或致送洋酒、烏魚子給選民，各職所
      司，屬於共犯結構体。而被告Ｕ○○係被告ｚ○○服務處之主任，確有前往台
      南縣佳里鎮共購買了參佰份的烏魚子，或寫好字條，字條內容是里民的地址、
      姓氏，由Ｓ○○按址送洋酒或烏魚子給選民，或接受酉○○所提供進來之賄選
      名單，或將送酒與烏魚子的名單提供給Ｌ○○等之行為分擔，灼然甚明。至於
      被告Ｕ○○所辯【其沒有去買烏魚子賄選，因葉進福說要去買東西，我就與葉
      進福及其女人一起去佳里鎮買烏魚子，買多少份我不知道，錢是葉進福付的，
      雖有去拜訪選民，但選民不一定支持被告ｚ○○】云云，不惟與其警、偵訊之
      供述不符。且查若果真被告Ｕ○○此部分所辯為真實，則此項有利之事証，衡
      情被告Ｕ○○於警、偵訊時豈有未詳予供述之理，乃竟於警、偵訊時【隻字不
      提】，迄至經檢察官提起公訴，於原審審理時辯稱【烏魚子是一位不認識，我
      們都叫「董仔」，他載我們到佳里鎮幫忙搬烏魚子】等語（見原審九十一年九
      月九日訊問筆錄）；嗣於本院調查時，始稱【葉進福】其人，並為上開辯詞，
      顯係被告Ｕ○○事後圖卸刑責之詞，不足採信。
    ５此外，被告Ｏ○○、地○○、甲己○、涂王寶根、丑○○○、Ｚ○○、ｐ○○
      、黃○○、Ａ○○、ｑ○○○、卯○○、Ｇ○○、甲辛○○、ｌ○○、甲甲○
      等人均經本院認定成立投票受賄罪（均詳如後述各該被告所示），足認被告Ｕ
      ○○確有共同賄賂之事實，本件事證明確，被告Ｕ○○上開所辯，不足採信，
      其犯行洵堪認定。
  (四)核被告Ｕ○○所為，係犯公職人員選舉罷免法第九十條之一第一項之選舉賄賂罪
    。被告Ｕ○○與被告Ｌ○○、ｚ○○、ｆ○○○、Ｓ○○、酉○○、甲己○、申
    ○○、Ｉ○○○等人間，有犯意之聯絡及行為之分擔，均為共同正犯。被告Ｕ○○先後多次犯行，時間緊接，犯罪基本構成要件相同，顯均係基於概括之犯意反
    覆為之，應依連續犯之規定論以一罪並加重其刑。被告Ｕ○○於偵查中自白，詳
    如前述(三)１所載，依公職人員選舉罷免法第九十條之一第五項前段之規定，減輕
    其刑。被告之刑有加重及減輕之情形，依刑法第七十一條第一項之規定先加後減
    。
  (五)原審以被告Ｕ○○部分罪証明確，因予論罪科刑，固非無見。但查（一）被告甲
    巳○、甲寅○、甲壬○、Ｙ○○、宙○○、Ｘ○○、Ｐ○○、甲子○、ｘ○○、
    Ｅ○○○、辰○○、ｎ○○、戊○○、甲丑○○、ｓ○○、Ｑ○○、ａ○○、ｕ
    ○○、Ｋ○○、ｊ○○、Ｗ○○、ｂ○○○、ｒ○○、寅○○○、Ｂ○○、甲酉
    ○、Ｖ○○、甲庚○、巳○○、甲戊○、Ｍ○○、ｇ○○○、辛○○、Ｒ○○○
    、甲申○、Ｊ○○、ｅ○○○、ｏ○○、甲辰○、Ｔ○○、甲癸○、玄○○、ｙ
    ○○、Ｎ○○○、乙○○、天○○、子○等人均經本院認定不成投票受賄罪，均
    如後述各該被告所示，原審認上開被告成立犯罪，係由被告Ｕ○○與被告酉○○
    、被告Ｓ○○基於犯意之聯絡，而由被告Ｓ○○負責致送賄賂，均有未洽。（二
    ）被告宇○○、亥○○、ｔ○○○、甲丁○、李朝宏、ｋ○○、ｍ○○○、甲甲○、ｃ○○等人均不成立選舉賄賂罪，亦詳如後述各該被告所示，原審認被告Ｕ
    ○○與上開被告共犯選舉賄賂罪，亦有未當。（三）按犯投票行賄罪者，其已交
    付之賄賂，應依刑法第一百四十三條第二項之規定於其對向共犯所犯投票受賄罪
    之從刑宣告追徵沒收，不得再依公職人員選舉罷免法第九十條之一第三項之規定
    於犯投票行賄罪者之主刑下諭知沒收，原審將已送出之賄賂亦依該條項規定宣告
    沒收，自有未洽。被告Ｕ○○上訴否認犯罪，並以前開情詞置辯，固無足取，但
    原判決既有上開可議之處，即屬無可維持，應由本院予以撤銷改判。爰審酌被告
    Ｕ○○係ｚ○○競選期間服務處主任，ｚ○○決定賄選後，即由其負責全盤操作
    ，雖於偵查中自白如上，但其共同賄選，敗壞選舉風氣，破壞民主制度之真諦，
    情節非輕，並審酌被告Ｕ○○犯罪之動機、目的、手段、所生損害、其品行智識
    程度、犯罪後態度等一切情狀，處如主文所示之刑，以資懲儆；並且依公職人員
    選舉罷免法第九十八條第三項之規定，宣告褫奪公權之期間。洋酒二十八瓶、烏
    魚子七百七十九份雖未扣案，但既係預備賄選之物，均已詳述於被告ｚ○○部分
    ，均依公職人員選舉罷免法第九十條之一第三項之規定宣告沒收。
伍、被告Ｓ○○部分：
  (一)主要犯罪情節：
    係被告ｚ○○競選時之義工，與被告ｚ○○犯意聯絡，以洋酒或烏魚子向台南市
    中區、西區選民或行求、或期約、或交付賄賂，而約其投票與市議員候選人即被
    告ｚ○○。
  (二)訊據被告Ｓ○○矢口否認有何前開犯行，辯稱：烏魚子是葉進福與我一起去買的
    ，另酉○○到服務處說他們那裡十二月十三日要建醮，當時葉進福剛好在服務處
    ，所以葉進福說要買一些酒送給他們，那些酒是葉進福載來給我送的，又其為警
    查獲後，因警員要其交出一百多位名單，其乃在警訊時亂指，並無此事云云。
  (三)經查：
    １被告Ｓ○○於警訊中供述：（九十一年）一月九日及十八日前往（台南縣佳里
      鎮安西里七一─二號，海益貿易有限公司）買（烏魚子）。第一次三百盒、第
      二次二百盒，每盒六百二十元，錢二次都是ｚ○○親自拿給我的。由其經手買
      的是五百份，但Ｕ○○第一次去買三百分，本來是載至服務處，但怕被搜到，
      Ｕ○○載到其大興街住處寄放。後來Ｌ○○開選民地址字條，由其自家中載出
      去送給選民。買回是要送給選民用的等語（見南市警刑偵字第一一八號第二十
      七頁背面）。復於偵查中供述：替市議員候選人送洋酒、烏魚子等物給選民，
      是替台南市中、西區候選人ｚ○○助選，期間都是服務處主任Ｕ○○寫好字條
      ，字條內容是里民的地址、姓氏，我均按Ｕ○○所開給我的字條按址送洋酒或
      烏魚子給選民。送洋酒、烏魚子給選民的工作是由ｚ○○指派我擔任等語（見
      九十一偵字第六七四號第二十七頁、三十一頁）。【（賄選名單是由樁腳報進
      來的）名單應該是Ｕ○○去與他們接洽好了之後，回來交名單給「阿娟」（即
      Ｌ○○），「阿娟」再交名單給送酒、送烏魚子，我所指認的都是事實，我很
      確定】（見偵字第一四二六號卷第三十一頁至第三十三頁）；被告Ｓ○○另於
      偵查中稱【第一次是Ｕ○○帶我去鴻泰昌煙酒行提洋酒，以後我就自己一個人
      去提酒；】等語（見選他字第二三三號偵查卷第二八七至二八八頁）；且証人
      即鴻泰昌煙酒行會計甲卯○於偵查中証稱【Ｓ○○確曾到其門市買洋酒】等語
      （見偵字第六七四號卷第四二至四五頁）；另証人甲卯○與証人即鴻泰昌煙酒
      行負責人謝偉中亦証稱【Ｓ○○、Ｕ○○有過來買，在九十年十二月份來買的
      ，是現金買】等語（見偵字第六七四頁卷第六十五頁）。
    ２而被告Ｌ○○於偵查中供述：（送酒與烏魚子的名單由何人送給妳）Ｕ○○，
      由他去接洽，抄回來，再交給我，我抄紙條再交給Ｓ○○去處理等語（見九十
      一偵字第六八０號第二十一頁背面）。另被告Ｕ○○於偵查中自白：在送洋酒
      給里民發生檢察官查察賄選案後，蔡議員要改送烏魚子，令我偕同一對夫婦，
      由該夫婦帶路前往台南縣佳里鎮，共購買了參佰份的烏魚子，原本放在服務處
      樓下怕被查，於是才改放在Ｓ○○（大興街）住處。都是由Ｓ○○依開出里民
      地址，由他負責送至地址，處理掉這些烏魚子等語（見九十一偵字第六八０號
      第二十四頁背面）。被告酉○○於偵查中自白：本次市議員選舉我是支持ｚ○○的，不然怎會收他的酒及帶他競選總部的工作人員去發送洋酒給里民呢。我
      有選了一些里民，我打電話到ｚ○○家中均由會計綽號「阿娟」聽的或是綽號
      「朝仔」聽的，我向他們說在里內我已去拜託第幾號，他們就會記下來，那一
      位不知姓名（即Ｓ○○）的工作人員就會按址送酒過去里民家，他都向里民說
      是酉○○送的酒，另外有一部分是我親自帶那位男子去送給里民的。我會幫忙
      ｚ○○是因為我在競選里長時，ｚ○○有幫忙過我，我基於情義互相幫忙，在
      他決定競選時才有此送洋酒的動作等語（見南市警刑偵字第二二號第四頁背面
      、第七頁）。
    ３除有上開各被告之供述外，本案尚扣得洋酒、烏魚子等賄賂，互核之結果可知
      ，被告ｚ○○本身即為候選人，本案確係被告ｚ○○主謀發動進行賄選，並由
      其他一部分之被告共同分擔行為，或購買烏魚子及洋酒，或拜託里民，或記錄
      名單，或報進名單，或開給字條，或致送洋酒、烏魚子給選民，各職所司，屬
      於共犯結構体。而被告Ｓ○○係被告ｚ○○競選時之義工，確有前往購買烏魚
      子，依字條內容之里民地址、姓氏，送洋酒或烏魚子給選民等「幫大忙」之行
      為分擔；雖被告Ｓ○○事後翻異前詞，辯稱【烏魚子是葉進福拜託其去買，也
      是葉進福叫其去送酒，與賄選無關】云云。若果真有此事，則此項有利之事証
      ，衡情被告Ｓ○○於警、偵訊時豈有未詳予供述之理，乃竟於警、偵訊時【隻
      字不提】，迄至經檢察官提起公訴，於原審審理時，始提及【葉進福其人】，
      並辯稱【烏魚子是葉進福拜託其去買，也是葉進福叫其去送酒，與賄選無關】
      云云，顯係被告Ｓ○○事後圖卸刑責之詞，不足採信。
    ４此外，被告Ｏ○○、地○○、甲己○、涂王寶根、丑○○○、Ｚ○○、ｐ○○
      、黃○○、Ａ○○、ｑ○○○、卯○○、Ｇ○○、甲辛○○、ｌ○○、甲甲○
      等人均經本院認定成立投票受賄罪（均詳如後述各該被告所示），足認被告Ｓ
      ○○確有共同賄賂之事實，本件事證明確，被告Ｓ○○上開所辯，不足採信，
      其犯行洵堪認定。
  (四)核被告Ｓ○○所為，係犯公職人員選舉罷免法第九十條之一第一項之選舉賄賂罪
    。被告Ｓ○○與被告Ｕ○○、Ｌ○○、ｚ○○、ｆ○○○、酉○○、甲己○、申
    ○○、Ｉ○○○等人間，有犯意之聯絡及行為之分擔，均為共同正犯。被告Ｓ○○先後多次犯行，時間緊接，犯罪基本構成要件相同，顯均係基於概括之犯意反
    覆為之，應依連續犯之規定論以一罪並加重其刑。被告Ｓ○○於偵查中自白如前
    述(三)１所示，坦承犯行配合追查，且因而查獲共犯即候選人被告ｚ○○，依公職
    人員選舉罷免法第九十條之一第五項後段之規定，減輕其刑。被告之刑有加重及
    減輕之情形，依刑法第七十一條第一項之規定先加後減。
  (五)原審以被告Ｓ○○部分罪証明確，因予論罪科刑，固非無見。但查（一）被告甲
    巳○、甲寅○、甲壬○、Ｙ○○、宙○○、Ｘ○○、Ｐ○○、甲子○、ｘ○○、
    Ｅ○○○、辰○○、ｎ○○、戊○○、甲丑○○、ｓ○○、Ｑ○○、ａ○○、ｕ
    ○○、Ｋ○○、ｊ○○、Ｗ○○、ｂ○○○、ｒ○○、寅○○○、Ｂ○○、甲酉
    ○、Ｖ○○、甲庚○、巳○○、甲戊○、Ｍ○○、ｇ○○○、辛○○、Ｒ○○○
    、甲申○、Ｊ○○、ｅ○○○、ｏ○○、甲辰○、Ｔ○○、甲癸○、玄○○、ｙ
    ○○、甲丁○、Ｎ○○○、乙○○、天○○、子○、等人均經本院認定不成投票
    受賄罪，均如後述各該被告所示，原審認上開被告成立犯罪，並係被Ｓ○○負責
    致送賄賂，均有未洽。（二）被告宇○○、亥○○、ｔ○○○、甲丁○、午○○
    、ｋ○○、ｍ○○○、甲甲○、ｃ○○等人均不成立選舉賄賂罪，亦詳如後述各
    該被告所示，原審認被告Ｓ○○與上開被告共犯選舉賄賂罪，亦有未當。（三）
    按犯投票行賄罪者，其已交付之賄賂，應依刑法第一百四十三條第二項之規定於
    其對向共犯所犯投票受賄罪之從刑宣告追徵沒收，不得再依公職人員選舉罷免法
    第九十條之一第三項之規定於犯投票行賄罪者之主刑下諭知沒收，原審將已送出
    之賄賂亦依該條項規定宣告沒收，自有未洽。被告Ｓ○○上訴否認犯罪，並以前
    開情詞置辯，固無足取，但原判決既有上開可議之處，即屬無可維持，應由本院
    予以撤銷改判。爰審酌被告Ｓ○○係ｚ○○競選期間服務處之義工，ｚ○○決定
    賄選後，即由Ｓ○○前往購買部分之烏魚子，本案送洋酒或烏魚子給選民之行為
    絕大部分由其親為，雖其於偵查中自白如上，但其共同賄選，敗壞選舉風氣，破
    壞民主制度之真諦，情節非輕，並審酌被告犯罪之動機、目的、手段、所生損害
    、其品行智識程度、犯罪後態度等一切情狀，處如主文所示之刑，以資懲儆；並
    且依公職人員選舉罷免法第九十八條第三項之規定，宣告褫奪公權之期間。洋酒
    二十八瓶、烏魚子七百七十九份雖未扣案，但既係預備賄選之物，均已詳述於被
    告ｚ○○部分，均依公職人員選舉罷免法第九十條之一第三項之規定宣告沒收。
陸、被告酉○○部分：
  (一)主要犯罪情節：
    酉○○係台南市西區協和里前里長，因為之前在競選里長時，ｚ○○有所幫忙，
    於此次ｚ○○競選時，基於情義幫忙送洋酒，與被告ｚ○○犯意聯絡，以洋酒或
    烏魚子向台南市中區、西區選民或行求、或期約、或交付賄賂，而約其投票與市
    議員候選人即被告ｚ○○。
  (二)訊據被告酉○○矢口否認有前揭犯行，辯稱：酒是Ｓ○○拿來說我們那裡作醮，
    要送給我們里民的，並未共同賄選云云。
  (三)經查：
    １被告於警訊時供稱【本次市議員選舉我是支持ｚ○○的，不然怎會收他的酒及
      帶他競選總部的工作人員去發送洋酒給里民呢。我有選了一些里民，我便打電
      話到ｚ○○家中均由會計綽號「阿娟」聽的或是綽號「朝仔」（即被告Ｕ○○
      ）聽的，我向他們說在里內我已去拜託第幾號，他們就會記下來，那一位不知
      姓名（即Ｓ○○）的工作人員就會按址送酒過去里民家，他都向里民說是酉○○送的酒，另外有一部分是我親自帶那位男子去送給里民的。我會幫忙ｚ○○
      是因為我在競選里長時，ｚ○○有幫忙過我，我基於情義互相幫忙，在他決定
      競選時才有此送洋酒的動作等語（見南市警刑偵字第二二號第四頁背面、第七
      頁）。而被告申○○於警訊時亦稱【被告酉○○有叫其送酒去給里民】等語
          （見九十一警聲搜第二十六號第十二頁、南市警四刑偵字第五０號卷第三
      項）。而被告Ｓ○○於時亦供述【我送夠一百瓶洋酒去給酉○○，酉○○並帶
      我在當天（九十年十二月六日）送了約三十瓶洋酒去他里內，之後他說太麻煩
      ，乾脆把七十瓶洋酒送進他住處內，他說他要自己去送等語（見南市警刑偵字
      第一一八號第二十六頁第七十三處、第三十三頁背面第七十三處）。
    ２被告甲未○於警訊時亦供述：申○○於一月十一日晚上約九時許，拿了乙盒洋
      酒。酉○○本人則月前即曾前來店內請我要投票給候選人ｚ○○。還有收到烏
      魚子等語（見九十一警聲搜第二十六號第十三頁背面、第十四頁）。
    ３被告甲己○於偵查中供述：Ｓ○○送我五瓶，我送一瓶給己○○。之前酉○○
      說拜託時需要酒，他會送給我等語（見九十一偵字第一二一０號第七頁）。
    ４再台南市警察局刑警隊偵辦查察賄選案電話譯文表內容如下（見南市警刑偵字
      第二一號第十六頁）：
      案由：查察賄選案
      電話時間：月日時至月日：分第２卷
      談話對象    談話電話號碼      監察00-0000000號電話談話譯文內容
      【第一篇】
      Ａ：阿美仔  00-0000000 （即被告Ｉ○○○）
      Ｂ：朝枝    00-0000000 （即被告酉○○）
      Ａ：喂，朝枝仔兄！
      Ｂ：嗯！
      Ａ：你昨晚去那裡，我都找不到你！
      Ｂ：昨晚去另外那邊厝（和善街），怎麼樣呢！
      Ａ：我們這裡北四街（譯音）在賣鹹酸甜的是否也是鄰長﹖他與你有無邦交呢
          ﹖
      Ｂ：有啦！你加用沒關係（應該是送酒之事）
      Ａ：他那邊不管何時人客很多，攻攏不進去，我去二三趟
      Ｂ：早上進去啦！
      Ａ：早上進去較沒人嗎﹖
      Ｂ：對啦！
      Ａ：我想要麻煩你幫我送呢！
      Ｂ：不可以啦！你早上過去啦！
      Ａ：啊現在有在家嗎﹖你有要去伊家沒﹖
      Ｂ：有啦！啊我現在過去那裡，你從家中過來啦﹖
      【第二篇】
      Ａ：某男打出
      Ｂ：秋好00-0000000
        （此00-0000000係被告申○○家之電話；而申○○之妻係羅素秋；見五十號
        警卷第三頁申○○詢問筆錄、第二十頁申○○口卡片）
      Ａ：秋好（譯音）你那二瓶抱走、抱走
      Ｂ：怎樣嗎﹖
      Ａ：抱走、抱走，你抱出去外面
      Ｂ：是怎樣呢﹖
      Ａ：哭爸了，警察來這裡搜查，剛搜完出去，怕從你那邊去，我向你說拿出去
          外面，啊裡仔（譯音）的三瓶不知放在何處，你趕緊去向她講一下，丟到
          垃圾桶，不然過去搜會Ｂ：好啦！好啦！
      【第三篇】
      Ａ：某女打出     （婦人）
      Ｂ：秋好     00-0000000
      Ａ：那群人（警察）有無過去那裡﹖
      Ｂ：沒來啦！
      Ａ：來搜查，都東看西看的搜，你老公就是害怕過去你家，馬上打電話回去，
          你那邊不是有一些袋子印酒的，你拿個垃圾袋把那些裝酒的袋子裝一裝，
          那有人檢舉啦，每個地方都在搜查，好在已經取走了，那袋子拿掉啦！
      Ｂ：好啦！好啦！
      【第四篇】
      Ａ：朝枝打出
      Ｂ：某男      00-0000000
      Ａ：喂！
      Ｂ：爸啊（稱呼電話中之人）！
      Ａ：你騎機車過來，載我過去武義仔那裡一下！
      Ｂ：喔！
      【第五篇】
      Ａ：朝枝打出
      Ｂ：黃先生    00-0000000
      Ａ：喂！黃先生喔！
      Ｂ：喂！你好
      Ａ：現在是昨天來搜查我這裡，里內有四、五個被搜，啊有的有被搜到，啊搜
          查後他們在警察偵訊時都說這是在夜市買的，已經買半年了，都沒有說出
          是誰拿來的，這樣你聽懂嗎﹖好家在他們三、四位都說：我去夜市因我們
          這裡要做醮，我們去年去遊覽買回來的，就沒事了，那都是分局與檢察官
          出來抓的，昨天我這裡四個（警察），三仔那裡六個，土水仔那裡四個。
      Ｂ：被搜走的（數量）多還是少﹖
      Ａ：沒啦！他們那邊五瓶都說是買的，啊被搜走四瓶，人家他們有說是買的已
          開一瓶喝掉了，這樣啦！他在警察問的時候有講說已買半年了，阿警察又
          問：舊里長沒有向你們說要投票給誰，他們回答，沒啦！這酒是我用錢買
          的，你（警察）把酒拿走我還要討回來喔！這樣啦，他們筆錄都做這樣啦
          ！只有土水仔伊某，昨天早上被帶去訊問，問怎樣呢﹖「啊叨朝枝仔他拿
          一瓶酒呼我，啊我叨沒在喝，啊我叨拿呼隔壁，他有在喝酒，不然浪費，
          伊講這樣啦！」
      Ｂ：啊你厝內有呼搜到沒﹖
      Ａ：我那有可能呼他們（警方）搜到東西呢！啊他們（警方）又說，你兒子哪
          裡一定有藏﹖我回答馬上帶你們過去搜沒關係
      Ｂ：要小心啦！
      Ａ：這你通知大家不要落出去，都要講說遊覽買回來的，那有不能買酒的道理
          ，叫你太太交代一下，大家都是這樣，拿到手大家都傳來傳去，到處傳消
          息會死，再傳嗎﹖對不對，不發說不發，啊發下去大家嘴要閤起來嗎﹖對
          沒！
      Ｂ：對啦！好！
      【第六篇】
      Ａ：朝枝打出
      Ｂ：某男 00-0000000
      Ａ：章仔他太太講今天要走協合里，你先帶走一下，我有事要叫我兒子載我出
          去
      Ｂ：好啦！
      Ａ：因現在還沒抽籤號，所以先初步走一下，等要到時我們再出來帶領走一下
          ，照我的話做就不會錯了，你傳單放一下，走一下Ｂ：好啦！
    ５經細讀上開電話譯文內容可知，被告酉○○係事先如何幫忙拉票送酒，檢警開
      始偵查搜索時至為緊張，趕緊通知親友，係如何「處理」系爭洋酒，如何應對
      偵訊。且本案尚有各該被告癸○○、戌○○、甲丙○、Ｏ○○、地○○、涂王
      寶根、丑○○○、Ｚ○○等人經本院認定有罪（均詳如後述各該被告部分）、
      並有扣得洋酒、烏魚子等賄賂，互核之結果進而可知，被告ｚ○○本身即為候
      選人，本案確係被告ｚ○○主謀發動進行賄選，並由其他一部分之被告共同分
      擔行為，或購買烏魚子及洋酒，或拜託里民，或記錄名單，或報進名單，或開
      給字條，或致送洋酒、烏魚子給選民，各職所司，屬於共犯結構体。而被告酉
      ○○係台南市西區協和里前里長，因為之前在競選里長時，ｚ○○有所幫忙，
      於此次ｚ○○競選時，確有基於情義幫忙拉票，幫忙送洋酒給選民等之行為分
      擔，事證明確，被告酉○○上開所辯，不足採信，其犯行洵堪認定。
  (四)核被告酉○○所為，係犯公職人員選舉罷免法第九十條之一第一項之選舉賄賂罪
    。被告酉○○與被告Ｓ○○、Ｕ○○、Ｌ○○、ｚ○○、甲己○、申○○、Ｉ○○○等人間，有犯意之聯絡及行為之分擔，均為共同正犯。被告酉○○先後多次
    犯行，時間緊接，犯罪基本構成要件相同，顯均係基於概括之犯意反覆為之，應
    依連續犯之規定論以一罪並加重其刑。被告酉○○於偵查中自白如上開（一）所
    示，坦承犯行配合追查，且因而輾轉查獲共犯即候選人被告ｚ○○，依公職人員
    選舉罷免法第九十條之一第五項後段之規定，減輕其刑。被告之刑有加重及減輕
    之情形，依刑法第七十一條第一項之規定先加後減。
  (五)原審以被告酉○○部分罪証明確，因予論罪科刑，固非無見。但查（一）被告申
    ○○送酒與被告ｖ○○部分，業經本院認不能証明被告ｖ○○犯罪；（二）被告
    甲巳○、甲寅○、甲壬○、甲乙○、Ｙ○○、宙○○、Ｘ○○、未○○○、ｉ○○、丁○○○部分（均見起訴書附表一）亦經本院認不能証明各該被告犯罪，而
    均為無罪判決之諭知（詳後述無罪部分）；原審認上開被告均成立投票受賄罪，
    並均係經由被告酉○○拜訪贈送賄賂，或與酉○○有犯意聯絡之申○○贈送該賄
    賂洋酒，顯有未當。（三）按犯投票行賄罪者，其已交付之賄賂，應依刑法第一
    百四十三條第二項之規定於其對向共犯所犯投票受賄罪之從刑宣告追徵沒收，不
    得再依公職人員選舉罷免法第九十條之一第三項之規定於犯投票行賄罪者之主刑
    下諭知沒收，原審將已送出之賄賂亦依該條項規定宣告沒收，自有未洽。被告酉
    ○○上訴否認犯罪，固無理由，但原判決既有上開可議之處，即屬無可維持，應
    由本院予以撤銷改判。爰審酌被告酉○○於被告ｚ○○決定賄選後，即幫忙拉票
    ，幫忙送洋酒給選民等，雖其於偵查中自白如上，但其共同賄選，敗壞選舉風氣
    ，破壞民主制度之真諦，情節非輕，並審酌被告犯罪之動機、目的、手段、所生
    損害、其品行智識程度、犯罪後態度等一切情狀，處如主文所示之刑，以資懲儆
    ；並且依公職人員選舉罷免法第九十八條第三項之規定，宣告褫奪公權之期間。
    洋酒二十八瓶、烏魚子七百七十九份雖未扣案，但既係預備賄選之物，均已詳述
    於被告ｚ○○部分，均依公職人員選舉罷免法第九十條之一第三項之規定宣告沒
    收。
柒、被告申○○部分：
  (一)主要犯罪情節：
    犯意連絡，收下Ｓ○○送來之洋酒三十瓶；並行為分擔，替酉○○送酒予被告即
    選民甲未○、庚○○○，而向台南市中區、西區選民或行求、或期約、或交付賄
    賂，而約其投票與市議員候選人即被告ｚ○○。
  (二)訊據被告申○○辯稱：Ｓ○○沒有送三十瓶酒給我；我雖然有送甲未○、庚○○○酒，但係因甲未○、庚○○○係酉○○鄰居，與選舉無關云云。
  (三)經查：
    １被告申○○於警訊時供稱【洋酒是我父親（酉○○）叫我送過去的。含甲未○
      共四處。臨安路一段一四六巷十二號（庚○○○）是向我收洋酒之人。送（皇
 家禮炮）威士忌等語（見九十一警聲搜第二十六號第十二頁、南市警四刑偵字
      第五０號卷第三項）。而被告Ｓ○○於時亦供述【我送夠一百瓶洋酒去給酉○○，酉○○並帶我在當天（九十年十二月六日）送了約三十瓶洋酒去他里內，
      之後他說太麻煩，乾脆七十瓶洋酒送進他文賢路六十七巷四號內，他說他要自
      己去送】（見南市警刑偵字第一一八號卷第二十九頁至第三十五頁）；復於偵
      查中稱【你交給酉○○幾瓶洋酒）共一百瓶，三十多瓶他帶我去送，其他七十
      多瓶左右放在他家，後來他又要求再拿三十瓶，叫我送到他兒子處】等語（見
      偵字第六八０號卷第三四頁至第三六頁）。
    ２再依台南市警察局刑警隊偵辦查察賄選案電話譯文表內容觀之（見南市警刑偵
      字第二一號第十六頁）：
      案由：查察賄選案
      電話時間：月日時至月日：分第２卷
      談話對象    談話電話號碼      監察00-0000000號電話談話譯文內容
      【第一篇】
      Ａ：阿美仔  00-0000000 （即被告Ｉ○○○）
      Ｂ：朝枝    00-0000000 （即被告酉○○）
      【第二篇】
      Ａ：某男打出
      Ｂ：秋好00-0000000
          （此00-0000000係被告申○○家之電話；而申○○之妻係羅素秋；見五十
          號警卷第三頁申○○詢問筆錄、第二十頁申○○口卡片）
      Ａ：秋好（譯音）你那二瓶抱走、抱走
      Ｂ：怎樣嗎﹖
      Ａ：抱走、抱走，你抱出去外面
      Ｂ：是怎樣呢﹖
      Ａ：哭爸了，警察來這裡搜查，剛搜完出去，怕從你那邊去，我向你說拿出去
          面，啊裡仔（譯音）的三瓶不知放在何處，你趕緊去向她講一下，丟到垃
          圾桶，不然過去搜會Ｂ：好啦！好啦！
      【第三篇】
      Ａ：某女打出     （婦人）
      Ｂ：秋好     00-0000000
      Ａ：那群人（警察）有無過去那裡﹖
      Ｂ：沒來啦！
      Ａ：來搜查，都東看西看的搜，你老公就是害怕過去你家，馬上打電話回去，
          你那邊不是有一些袋子印酒的，你拿個垃圾袋把那些裝酒的袋子裝一裝，
          那有人檢舉啦，每個地方都在搜查，好在已經取走了，那袋子拿掉啦！
      Ｂ：好啦！好啦！
      【第四篇】
      Ａ：朝枝打出
      Ｂ：某男      00-0000000
      Ａ：喂！
      Ｂ：爸啊（稱呼電話中之人）！
      Ａ：你騎機車過來，載我過去武義仔那裡一下！
      Ｂ：喔！
  ３經審酌上開電話譯文內容可知，其中【第三篇】某女Ａ打出至00-0000000申○○
    家時，係由申○○之妻接聽，某女Ａ對申○○之妻稱以：「來搜查，都東看西看
    的搜，你老公就是害怕過去你家，馬上打電話回去，你那邊不是有一些袋子印酒
    的，你拿個垃圾袋把那些裝酒的袋子裝一裝，那有人檢舉啦，每個地方都在搜查
    ，好在已經取走了，那袋子拿掉啦」，所謂之「你老公」當係被告申○○，要足
    認定。是以，可以認定被告申○○於此檢警開始偵查搜索時「害怕過去你家」，
    亦至為緊張，依吾人之一般生活經驗法則可知，要係肇因於其有收下Ｓ○○送來
    之洋酒三十瓶；並替酉○○送酒予被告選民所致。可見上開被告申○○警訊及被
    告Ｓ○○於偵查時所為上開供述，確係屬實，可做為被告申○○有罪認定之依據
    。
  ４又查被告ｚ○○本身即為候選人，本案確係被告ｚ○○主謀發動進行賄選，並由
    其他一部分之被告共同分擔行為，或購買烏魚子及洋酒，或拜託里民，或記錄名
    單，或報進名單，或開給字條，或致送洋酒、烏魚子給選民，各職所司，屬於共
    犯結構体。且於前開被告酉○○部分，已經細讀全部電話譯文內容而得以認定被
    告酉○○係事先如何幫忙拉票送酒，檢警開始偵查搜索時至為緊張，趕緊通知親
    友，係如何「處理」系爭洋酒，如何應對偵訊乙節，均如前述。而被告申○○於
    被告ｚ○○競選時，既有收下Ｓ○○送來之洋酒三十瓶；並替酉○○送酒予被告
    即選民甲未○、庚○○○，而約其投票與市議員候選人即被告ｚ○○，事證明確
    ，即應負共同正犯之刑責，被告申○○上開所辯，不足採信，其犯行洵堪認定。
  (四)核被告申○○所為，係犯公職人員選舉罷免法第九十條之一第一項之選舉賄賂罪
    。被告申○○與被告酉○○、Ｓ○○、ｚ○○等人間，有犯意之聯絡及行為之分
    擔，均為共同正犯。被告申○○先後二次犯行，時間緊接，犯罪基本構成要件相
    同，顯均係基於概括之犯意反覆為之，應依連續犯之規定論以一罪並加重其刑。
    被告申○○雖偵查供稱【贈送洋酒與被告甲未○、庚○○○】之事實，但否認係
    【賄選】，而辯稱【其不知道酉○○叫其送洋酒與甲未○、庚○○○，係要請民
    眾投票給市議員ｚ○○】等語（見南市警四刑偵字第五０號卷第三頁、】，顯未
    於偵查中自白犯罪，尚難依公職人員選舉罷免法第九十條之一第五項前段之規定
    ，減輕其刑。
  (五)原審以被告申○○部分罪証明確，因予論罪科刑，固非無見，但查（一）被告申
    ○○並未自白犯罪，原審依公職人員選舉罷免法第九十條之一第五項規定減輕其
    刑，尚有未當。（二）被告申○○送酒與被告ｖ○○部分，業經本院認不能証明
    被告ｖ○○犯罪，原審認被告申○○此部分亦涉犯選舉賄賂罪，亦有未當。被告
    申○○上訴否認犯罪，固無理由，但原判決此部分既有上開可議之處，即屬無可
    維持，應由本院予以撤銷改判。茲審酌被告申○○共同賄選，收下Ｓ○○送來之
    洋酒三十瓶；並行為分擔，替酉○○送酒予選民，敗壞選舉風氣，破壞民主制度
    之真諦，並審酌被告犯罪之動機、目的、手段、所生損害、其品行智識程度、犯
    罪後態度等一切情狀，處如主文所示之刑，以資懲儆；並且依公職人員選舉罷免
    法第九十八條第三項之規定，宣告褫奪公權之期間。洋酒二十八瓶、烏魚子七百
    七十九份雖未扣案，但既係預備賄選之物，均已詳述於被告ｚ○○部分，均依公
    職人員選舉罷免法第九十條之一第三項之規定宣告沒收。
捌、被告甲己○部分：
  (一)主要犯罪情節：
    收受Ｓ○○送的洋酒五瓶，並將其中一瓶轉送予己○○。嗣於偵查中在甲己○住
    處搜索，扣押得皇家騎士三五威士忌酒三瓶。
  (二)訊據被告甲己○辯稱：被告Ｓ○○於九十年十二月十三日送來五瓶酒，但並未言
    及要投票支持被告ｚ○○；嗣因被告己○○經過，言及要去喝酒，因此才送己○○一瓶酒云云。
  (三)經查：
    １被告甲己○對於前揭被告Ｓ○○致送之皇家騎士三五威士忌酒五瓶之事實，坦
      承不諱，並核與被告Ｓ○○於警訊時供稱【有至西和路二七０號大裕鐵工廠送
      酒】一節相符（見南市警刑偵字第一一八號第二十六頁第五十八處、第三十二
      頁背面第五十八處）。至於被告甲己○供稱收受洋酒之瓶數【五瓶】，與被告
      Ｓ○○所稱之【八瓶】不符（見同上警訊卷）。但被告甲己○、Ｓ○○二人就
      曾【贈送上開洋酒】之事實所為之供述均屬一致，自難以上開二名被告就【贈
      送或收取之洋酒瓶數不符】，即據為被告甲己○無罪之証據。惟本院參酌被告
      甲己○除將其中一瓶酒送與被告己○○外，尚經警扣得三瓶洋酒，則依【罪疑
      惟輕】原則，認被告甲己○收受之洋酒以【五瓶】有利於被告。
    ２再被告甲己○雖一再否認其收受該五瓶酒與本件賄選有關，但參酌被告甲己○
      於偵查中供稱【（Ｓ○○來送酒之前，有何人拜訪你）沒有人，之前是酉○○
      說拜拜時需要酒，他會送給我，但沒說要投給誰】等語（見偵字第一二一０號
      偵查卷第七頁）；及被告酉○○於警訊供稱【本次市議員選舉我是支持ｚ○○
      的，不然怎會收他的酒及帶他競選總部的工作人員去發送洋酒給里民呢。】、
      【我有選了一些里民，我便打電話到ｚ○○家中（也是競選總部）均由會計綽
      號「阿娟」聽的或是綽號「朝仔」（即被告Ｕ○○）聽的，我向他們說在里內
      我已去拜託第幾號，他們就會記下來，那一位不知姓名（即Ｓ○○）的工作人
      員就會按址送酒過去里民家，他都向里民說是酉○○送的酒，另外有一部分是
      我親自帶那位男子去送給里民的】等語（見南市警刑偵字第二二號第四頁背面
      ）。並稱【被告Ｓ○○為該名送洋酒之工作人員】（見南市警刑偵字第  四三
      號卷第十七頁背面）。則被告甲己○於被告酉○○前往拜訪後，隨即由在共犯
      結構體下之被告Ｓ○○前往【送酒】，則被告甲己○辯稱【Ｓ○○送酒與賄選
      無關】云云，已難信採。
    ３又依台南市警察局刑警隊偵辦查察賄選案監聽電話譯文表內容如下（見南市警
      刑偵字第二一號第十六頁）：
      案由：查察賄選案
      電話時間：月日時至月日：分第２卷
      談話對象  談話電話號碼  監察00-0000000號電話談話譯文內容
      【第二篇】
      Ａ：某男打出
      Ｂ：秋好00-0000000（此00-0000000係被告申○○家之電話；而申○○之妻係
          羅素秋；見五十號警卷第三頁申○○詢問筆錄、第二十頁申○○口卡片）
      Ａ：秋好（譯音）你那二瓶抱走、抱走
      Ｂ：怎樣嗎﹖
      Ａ：抱走、抱走，你抱出去外面
      Ｂ：是怎樣呢﹖
      Ａ：哭爸了，警察來這裡搜查，剛搜完出去，怕從你那邊去，我向你說拿出去
          外面，阿裡仔（譯音）的三瓶不知放在何處，你趕緊去向她講一下，丟到
          垃圾桶，不然過去搜會
      Ｂ：好啦！好啦！
      【第三篇】
      Ａ：某女打出     （婦人）
      Ｂ：秋好     00-0000000
      Ａ：那群人（警察）有無過去那裡﹖
      Ｂ：沒來啦！
      Ａ：來搜查，都東看西看的搜，你老公就是害怕過去你家，馬上打電話回去，
          你那邊不是有一些袋子印酒的，你拿個垃圾袋把那些裝酒的袋子裝一裝，
          那有人檢舉啦，每個地方都在搜查，好在已經取走了，那袋子拿掉啦！
      Ｂ：好啦！好啦！
      【第五篇】
      Ａ：朝枝打出
      Ｂ：黃先生 00-0000000
      Ａ：喂！黃先生喔！
      Ｂ：喂！你好
      Ａ：現在是昨天來搜查我這裡，里內有四、五個被搜，啊有的有被搜到，啊搜
          查後他們在警察偵訊時都說這是在夜市買的，已經買半年了，都沒有說出
          是誰拿來的，這樣你聽懂嗎﹖好家在他們三、四位都說：我去夜市因我們
          這裡要做醮，我們去年去遊覽買回來的，就沒事了，那都是分局與檢察官
          出來抓的，昨天我這裡四個（警察），三仔那裡六個，土水仔那裡四個。
      Ｂ：被搜走的（數量）多還是少﹖
      Ａ：沒啦！他們那邊五瓶都說是買的，啊被搜走四瓶，人家他們有說是買的已
          開一瓶喝掉了，這樣啦！他在警察問的時候有講說已買半年了，阿警察又
          問：舊里長沒有向你們說要投票給誰，他們回答，沒啦！這酒是我用錢買
          的，你（警察）把酒拿走我還要討回來喔！這樣啦，他們筆錄都做這樣啦
          ！只有土水仔伊某，昨天早上被帶去訊問，問怎樣呢﹖「啊叨朝枝仔他拿
          一瓶呼我，啊我叨沒在喝，啊我叨拿呼隔壁，他有在喝酒，不然浪費，伊
          講這樣啦！」
      Ｂ：啊你厝內有呼搜到沒﹖
      Ａ：我那有可能呼他們（警方）搜到東西呢！啊他們（警方）又說，你兒子哪
          裡一定有藏﹖我回答馬上帶你們過去搜沒關係
      Ｂ：要小心啦！
      Ａ：這你通知大家不要落出去，都要講說遊覽買回來的，那有不能買酒的道理
          ，叫你太太交代一下，大家都是這樣，拿到手大家都傳來傳去，到處傳消
          息會死，再傳嗎﹖對不對，不發說不發，啊發下去大家嘴要閤起來嗎﹖對
          沒！
      Ｂ：對啦！好！
    ４經審酌上開電話譯文內容可知，被告酉○○係事先如何幫忙拉票送酒，檢警開
      始偵查搜索時至為緊張，趕緊通知親友，係如何「處理」系爭洋酒，如何應對
      偵訊。電話譯文中【他們在警察偵訊時都說這是在夜市買的，已經買半年了，
      都沒有說出是誰拿來的，這樣你聽懂嗎﹖】等語，又核與被告甲己○於警訊時
      供稱【這些酒是我半年前在台南市小北花園夜市場買的】等語相符（見南市警
      刑偵字第一一八號卷第一一九頁），足見被告甲己○收受該洋酒確係本於其係
      有投票權之人，而收受賄賂，並許以投票與市議員候選人即被告ｚ○○之意甚
      明。被告甲己○此部分所辯，自無足取。
    ５被告甲己○於收受該洋酒後，又將其中一瓶轉送與被告己○○，又據被告甲己○、己○○供明在卷。雖被告甲己○辯稱【其轉送該瓶酒，與賄選無關，而係
      己○○要喝酒，其才贈送】云云。被告己○○並附合其說詞；另証人ｈ○○雖
      於本院審理時，到庭証述【被告甲己○送己○○洋酒，係因己○○經過被告甲
      己○處，說要去喝酒，甲己○才送己○○酒，與選舉無關】云云。但查：本案
      係被告ｚ○○本身即為候選人，被告ｚ○○主謀發動進行賄選，並由其他一部
      分之被告共同分擔行為，或購買烏魚子及洋酒，或拜託里民，或報進名單，或
      致送洋酒、烏魚子給選民，各職所司，屬於共犯結構体。其中被告Ｓ○○係被
      告ｚ○○競選時之義工，確有前往購買烏魚子，並依址送洋酒或烏魚子給選民
      等之行為分擔，已如前述；其中被告酉○○係台南市西區協和里前里長，因為
      之前在競選里長時，ｚ○○有所幫忙，於此次ｚ○○競選時，確有基於情義幫
      忙拉票，幫忙送洋酒給選民等之行為分擔，亦如前述。而被告酉○○既曾向被
      告甲己○說拜託時需要酒，他會送，嗣Ｓ○○確有送酒予被告甲己○，進而甲
      己○將其中一瓶送給己○○，嗣於偵查中在被告甲己○住處搜索，扣押得皇家
      騎士三五威士忌酒三瓶，在在可證被告甲己○收受Ｓ○○送來之洋酒，並將其
      中一瓶轉送予己○○；而其之所以轉送之，係本於犯意連絡，行為分擔，替酉
      ○○送酒予選民，共同賄選之意，均至為明確；至於証人ｈ○○雖証述【甲己○贈送洋酒與選舉無關】云云，但經本院質之【被告甲己○贈送何種酒給己○○】一節，証人ｈ○○則稱【不知道】，則証人ｈ○○所見被告甲己○贈酒，
      是否即係本件【被告甲己○贈送皇家騎士威士忌酒與被告己○○】，自難以証
      人ｈ○○之証詞，據為被告甲己○有利之認定，被告甲己○與証人ｈ○○上開
      所辯及証詞，均不足採信，其犯行洵堪認定。
  (四)核被告甲己○所為，本於犯意連絡，行為分擔，替酉○○送酒予選民，共同賄選
    ，係犯公職人員選舉罷免法第九十條之一第一項之選舉賄賂罪；本於其係有投票
    權之人，而收受賄賂，並許以投票與市議員候選人即被告ｚ○○，係犯刑法第一
    百四十三條第一項之投票受賄罪。就所犯公職人員選舉罷免法第九十條之一第一
    項之選舉賄賂罪，被告甲己○與被告酉○○、Ｓ○○ｚ○○等人有犯意之聯絡及
    行為之分擔，均為共同正犯。被告甲己○既為共同正犯，就其他共同正犯先後多
    次犯行，時間緊接，犯罪基本構成要件相同，顯均係基於概括之犯意反覆所為，
    亦應負責，應依連續犯之規定論以一罪，即連續選舉賄賂罪，並加重其刑。所犯
    投票受賄罪、連續選舉賄賂罪之間，有方法行為、目的行為，原因行為、結果行
    為之關係，屬於牽連犯，應從重罪即連續選舉賄賂罪處斷。就被告所犯投票受賄
    罪之部分，雖未為起訴書所論列，惟此部分與起訴並論連續選舉賄賂罪部分為牽
    連犯之關係，屬裁判上一罪之同一案件，本院自得併予審理。再被告被告甲己○
    於偵查中雖自白贈送一瓶洋酒與被告己○○，但矢口否認有何賄選之情事，核與
    【偵查中自白犯罪】不符，爰不依公職人員選舉罷免法第九十條之一第五項前段
    之規定，減輕其刑。
  (五)原審以被告甲己○罪証明確，因予論罪科刑，固非無見。但查被告甲己○並未自
    白犯罪，原審援依公職人員選舉罷免法第九十條之一第五項規定減輕其刑，自有
    未當。被告甲己○上訴否認犯意，固無理由，但原判決既有上開可議之處，即屬
    無可維持，應由本院予以撤銷改判。茲審酌被告甲己○其共同賄選，敗壞選舉風
    氣，破壞民主制度之真諦，但情節尚非甚重，並審酌被告犯罪之動機、目的、手
    段、所生損害、其品行智識程度、犯罪後態度等一切情狀，處如主文所示之刑，
    以資懲儆；並且依公職人員選舉罷免法第九十八條第三項之規定，宣告褫奪公權
    之期間。洋酒二十八瓶、烏魚子七百七十九份雖未扣案，但既係預備賄選之物，
    均已詳述於被告ｚ○○部分，均依公職人員選舉罷免法第九十條之一第三項之規
    定宣告沒收。另被告甲己○所犯投票受賄罪部分所收受之洋酒四瓶，應依刑法第
    一百四十三條第二項前段之規定宣告沒收之，如全部或一部不能沒收時，應依同
    條項後段追徵其價額。
玖、被告Ｉ○○○
  (一)主要犯罪情節：
    收受賄賂洋酒二瓶，並與酉○○犯意連絡送酒一瓶予蘇鴻霖。
  (二)訊據被告Ｉ○○○坦承有收受二瓶洋酒，及與被告酉○○共同前往蘇鴻霖處贈送
    洋酒之事實。且被告酉○○於警訊時供稱【（金華路四段一一０號─蘇鴻霖住處
    ）該處是警方監聽到我與Ｉ○○○對談時，託我帶她去一位鄰長的家，該處就是
    那鄰長（蘇鴻霖）家，（蘇鴻霖）開設和南蜜餞】等語（見南市警刑偵字第二一
    號第六頁）、【Ｉ○○○打電話到我家中，託我介紹該址姓蘇（即蘇鴻霖）的鄰
    長與她認識，Ｉ○○○說她去該址二次，說裡面人太多不敢進去，於是我答應帶
    她進去，我先騎腳踏車前往，我到達約一分鐘後，Ｉ○○○就就由她女兒騎機車
    載她前來，洋酒是Ｉ○○○拿在手中，由我在場目睹Ｉ○○○將手中的洋酒一瓶
    送給蘇鴻霖後各自離去】，並指認【蘇鴻霖口卡片，稱該人就是Ｉ○○○贈送洋
    酒之人無訛】（見同警訊卷並於偵查中稱【我先去蘇鴻霖家中拜訪，Ｉ○○○才
    送酒去給他】等語（見九十一偵字第一二０九第八頁）。並經警在被告Ｉ○○○
    住處扣得洋酒一瓶（九十一偵字第一二０九第四頁）。
  (三)再參酌台南市警察局刑警隊偵辦查察賄選案電話譯文表內容（見南市警刑偵字第
    二一號第十六頁）：
    案由：查察賄選案
    電話時間：月日時至月日：分第２卷
    談話對象    談話電話號碼      監察00-0000000號電話談話譯文內容
    【第一篇】
          Ａ：阿美仔  00-0000000 （即被告Ｉ○○○）
          Ｂ：朝枝    00-0000000 （即被告酉○○）
          Ａ：喂，朝枝仔兄！
          Ｂ：嗯！
          Ａ：你昨晚去那裡，我都找不到你！
          Ｂ：昨晚去另外那邊厝（和善街），怎麼樣呢！
          Ａ：我們這裡北四街（譯音）在賣鹹酸甜的是否也是鄰長﹖他與你有無邦
              交呢﹖
          Ｂ：有啦！你加用沒關係（應該是送酒之事）
          Ａ：他那邊不管何時人客很多，攻攏不進去，我去二三趟
          Ｂ：早上進去啦！
          Ａ：早上進去較沒人嗎﹖
          Ｂ：對啦！
          Ａ：我想要麻煩你幫我送呢！
          Ｂ：不可以啦！你早上過去啦！
          Ａ：啊現在有在家嗎﹖你有要去伊家沒﹖
          Ｂ：有啦！啊我現在過去那裡，你從家中過來啦﹖
    【第五篇】
          Ａ：朝枝打出
          Ｂ：黃先生    00-0000000
          Ａ：喂！黃先生喔！
          Ｂ：喂！你好
          Ａ：現在是昨天來搜查我這裡，里內有四、五個被搜，啊有的有被搜到，
              啊搜查後他們在警察偵訊時都說這是在夜市買的，已經買半年了，都
              沒有說出是誰拿來的，這樣你聽懂嗎﹖好家在他們三、四位都說：我
              去夜市因我們這裡要做醮，我們去年去遊覽買回來的，就沒事了，那
              都是分局與檢察官出來抓的，昨天我這裡四個（警察），三仔那裡六
              個，土水仔那裡四個。
          Ｂ：被搜走的（數量）多還是少﹖
          Ａ：沒啦！他們那邊五瓶都說是買的，啊被搜走四瓶，人家他們有說是買
              的已開一瓶喝掉了，這樣啦！他在警察問的時候有講說已買半年了，
              阿警察又問：舊里長沒有向你們說要投票給誰，他們回答，沒啦！這
              酒是我用錢買的，你（警察）把酒拿走我還要討回來喔！這樣啦，他
              們筆錄都做這樣啦！只有土水仔伊某，昨天早上被帶去訊問，問怎樣
              呢﹖「啊叨朝枝仔他拿一瓶酒呼我，啊我叨沒在喝，啊我叨拿呼隔壁
              ，他有在喝酒，不然浪費，伊講這樣啦！」
          Ｂ：啊你厝內有呼搜到沒﹖
          Ａ：我那有可能呼他們（警方）搜到東西呢！啊他們（警方）又說，你兒
              子哪裡一定有藏﹖我回答馬上帶你們過去搜沒關係
          Ｂ：要小心啦！
          Ａ：這你通知大家不要落出去，都要講說遊覽買回來的，那有不能買酒的
              道理，叫你太太交代一下，大家都是這樣，拿到手大家都傳來傳去，
              到處傳消息會死，再傳嗎﹖對不對，不發說不發，啊發下去大家嘴要
              閤起來嗎﹖對沒！
          Ｂ：對啦！好！
    本案係被告ｚ○○本身即為候選人，被告ｚ○○主謀發動進行賄選，並由其他一
    部分之被告共同分擔行為，或購買烏魚子及洋酒，或拜託里民，或報進名單，或
    開給字條，或致送洋酒、烏魚子給選民，各職所司，屬於共犯結構体。其中被告
    酉○○係台南市西區協和里前里長，因為之前在競選里長時，ｚ○○有所幫忙，
    於此次ｚ○○競選時，確有基於情義幫忙拉票，幫忙送洋酒給選民等之行為分擔
    ，均已如上述。再依被告酉○○於偵查中供述：我先去蘇鴻霖家中拜訪，Ｉ○○○才送酒去給他，該處就是那鄰長蘇鴻霖家，蘇鴻霖開設和南蜜餞乙節，核與上
    開【第一篇】監察電話談話譯文內容確係被告Ｉ○○○與被告酉○○二人在共商
    如送出賄賂予鄰長蘇鴻霖相符；足見被告Ｉ○○○確有與被告酉○○前往蘇鴻霖
    住處贈送洋酒行賄甚明。
  (四)又查被告Ｉ○○○於本院調查時供稱【被告酉○○有拿洋酒要送給我】等語；而
    觀之被告Ｉ○○○於偵查中、原審審理時均辯稱：我女兒去夜市買一瓶酒回來云
    云，竟與【第五篇】監察電話談話譯文內容所示，被告酉○○於檢警偵查中仍要
    里民應訊時答以酒是夜市買的，因要做醮，或係去年去遊覽買回來的，就沒事了
    云云相符；而被告Ｉ○○○並被扣得皇家騎士三五威士忌一瓶在案可佐，在在可
    證被告Ｉ○○○確有收受賄賂洋酒，並與酉○○犯意連絡送酒予蘇鴻霖。而之所
    以收受之，係本於其係有投票權之人，而收受賄賂，並許以投票與市議員候選人
    即被告ｚ○○之意；之所以送酒予蘇鴻霖，係本於犯意連絡，行為分擔，與酉○○犯意連絡送酒予選民，共同賄選之意，均至為明確。被告Ｉ○○○犯行，洵堪
    認定。
  (五)核被告Ｉ○○○本於犯意連絡，行為分擔，與酉○○犯意連絡送酒予選民，共同
    賄選，係犯公職人員選舉罷免法第九十條之一第一項之選舉賄賂罪；本於其係有
    投票權之人，而收受賄賂，並許以投票與市議員候選人即被告ｚ○○，係犯刑法
    第一百四十三條第一項之投票受賄罪。就所犯公職人員選舉罷免法第九十條之一
    第一項之選舉賄賂罪，被告Ｉ○○○與酉○○、ｚ○○等人間，彼此有犯意之聯
    絡及行為之分擔，均為共同正犯。被告Ｉ○○○既為共同正犯，就其他共同正犯
    先後多次犯行，時間緊接，犯罪基本構成要件相同，顯均係基於概括之犯意反覆
    所為，亦應負責，應依連續犯之規定論以一罪，即連續選舉賄賂罪，並加重其刑
    。所犯投票受賄罪、連續選舉賄賂罪之間，有方法行為、目的行為，原因行為、
    結果行為之關係，屬於牽連犯，應從重罪即連續選舉賄賂罪處斷。就被告所犯投
    票受賄罪之部分，雖未為起訴書所論列，惟此部分與起訴並論連續選舉賄賂罪部
    分為牽連犯之關係，屬裁判上一罪之同一案件，本院自得併予審理。
  (六)原審以被告Ｉ○○○部分罪証明確，因予論罪科刑，固非無見，但查（一）被告
    宇○○、亥○○、ｔ○○○、甲丁○、午○○、ｋ○○、ｍ○○○、甲甲○、ｃ
    ○○等人均不成立選舉賄賂罪，亦詳如後述各該被告所示，原審認被告Ｉ○○○
    與上開被告共犯選舉賄賂罪，顯有未當。（二）按犯投票行賄罪者，其已交付之
    賄賂，應依刑法第一百四十三條第二項之規定於其對向共犯所犯投票受賄罪之從
    刑宣告追徵沒收，不得再依公職人員選舉罷免法第九十條之一第三項之規定於犯
    投票行賄罪者之主刑下諭知沒收，原審將已送出之賄賂亦依該條項規定宣告沒收
    ，自有未洽。被告Ｉ○○○上訴以此指摘原判決不當，為有理由，應由本院就此
    部分予以撤銷改判。爰審酌被告Ｉ○○○於本院調查時坦承其事，其共同賄選，
    敗壞選舉風氣，破壞民主制度之真諦，但情節尚非甚重，及其犯罪之動機、手段
    、品行智識程度、犯罪後態度等一切情狀，量處如主文所示之刑；並且依公職人
    員選舉罷免法第九十八條第三項之規定，宣告褫奪公權之期間。洋酒二十八瓶、
    烏魚子七百七十九份雖未扣案，但既係預備賄選之物，均已詳述於被告ｚ○○部
    分，均依公職人員選舉罷免法第九十條之一第三項之規定宣告沒收。另被告Ｉ○○○所犯投票受賄罪部分，經警扣得之洋酒一瓶，應依刑法第一百四十三條第二
    項前段之規定宣告沒收之，如全部或一部不能沒收時，應依同條項後段追徵其價
    額。又被告Ｉ○○○前未曾受有期徒刑以上刑之宣告，此有臺灣高等法院被告全
    國前案紀錄表在卷足憑，其因一時失慮，偶罹刑典，事後已坦承犯行，深具悔意
    ，經此刑之宣告後，應知警惕而無再犯之虞，本院因認暫不執行其刑為當，予以
    宣告緩刑五年，用啟自新。
拾、被告丙○○
  (一)主要犯罪情節：
    收受賄賂洋酒四瓶，並行為分擔，送選民即被告林木珠、莊同風、林阿桂洋酒各
    一瓶。
  (二)右揭被告ｆ○○○如何到被告丙○○處，要其支持被告ｚ○○，並贈送洋酒，由
    被告丙○○前去尋求同案被告林阿桂、林木珠、莊同風之同意支持、分送洋酒一
    瓶與林阿桂、林木珠、莊同風等事實，業據被告丙○○於警訊（見選他字二三三
    號偵查卷第二三三號第二三九頁正面）、及本院調查時供承不諱（見本院卷二第
    二九七頁）；且依卷附之被告ｆ○○○所寫之便條紙所載【開山路一二二巷二六
    號（即被告丙○○住處）【二瓶】之文字（見南市警刑偵字第三二號警卷第二十
    二頁背面）。復經証人簡秀娟（同案被告林木珠之女）於警訊時證述：【該瓶洋
    酒是有一男一女年齡均約五十餘歲送來要我拿給我媽媽，（拿酒給我之人）是她
    （丙○○）沒錯等語明確（見南市警刑偵字第三二號卷第十六頁）。
  (三)再核與同案被告林木珠於警訊時供述【該瓶酒是鄰居丙○○至我家稱市議員ｚ○○選議員如能幫忙，過幾天會送酒來，並將我家門號抄走，過十多天後，丙○○
    即送來洋酒】等語（見南市警刑偵字第三二號第五頁背面）。同案被告莊同風於
    警訊時供述【該瓶酒為丙○○於九十年十二月二十日左右至我住處找我，說如能
    投票給ｚ○○，每戶均送洋酒一瓶，我說好，她就把我住處地址抄走，過了一個
    星期之後，我就收到一陌生男子騎機車送來洋酒等語（見南市警刑偵字第三二號
    卷第八頁）。同案被告林阿桂於警訊時稱【該瓶酒是丙○○送到我家；丙○○曾
    於送我酒之前，到我家向我說「ｚ○○之大姐要給你抄個地址，以後有事要拜託
    」由於我丈夫之大姐與ｚ○○之大姐修識好友，我即同意丙○○抄錄地址】等語
    （見九十年度選他字第二三三號偵查第二三四頁背面起至第二三五頁正面），足
    認被告丙○○前開自白與事實相符，而可信採。
  (四)綜上所述，本件全案係一共犯結構体，被告ｚ○○本身即為候選人，被告ｚ○○
    主謀發動進行賄選，並由其他一部分之被告共同分擔行為，或購買烏魚子及洋酒
    ，或拜託里民，或報進名單，或致送洋酒、烏魚子給選民，各職所司。而被告ｆ
    ○○○係被告ｚ○○之胞姐，確有拜託選民投票給ｚ○○，並稱會叫人送洋酒過
    去，之所以共同賄選，係候選人即被告ｚ○○交待，已如前述；進而扣得之ｆ○○○所寫之便條紙記載有：開山路一二二巷二六號【二瓶】之文字；再進而依上
    開被告丙○○於警訊、本院調查中所為之自白，就被告ｆ○○○來訪，要求被告
    丙○○提供要投票給ｚ○○之名單，於數天後乃提供名單與她，被告丙○○有收
    到洋酒，也有送酒出去乙節，核與證人簡秀娟於偵查中所證、同案被告林木珠、
    被告莊同風、被告林阿桂於警訊所為之前開供述相符。是以，在在可證被告丙○○確有收受賄賂洋酒，並行為分擔，拜訪有投票權之選民，並徵得各該有投票權
   之選民同意，而提供名單與被告ｆ○○○，送洋酒予上開選民。而之所以收受之
    ，係本於其係有投票權之人，而收受賄賂，並許以投票與市議員候選人即被告ｚ
    ○○之意；之所以送洋酒予上開同案被告林木珠、莊同風、林阿桂，係本於犯意
    連絡，行為分擔，共同賄選之意，均至為明確，本件事証明確，被告丙○○犯行
    洵堪認定。
  (五)核被告丙○○所為，本於犯意連絡，行為分擔，送洋酒予選民，共同賄選，係犯
    公職人員選舉罷免法第九十條之一第一項之選舉賄賂罪；本於其係有投票權之人
    ，而收受賄賂，並許以投票與市議員候選人即被告ｚ○○，係犯刑法第一百四十
    三條第一項之投票受賄罪。就所犯公職人員選舉罷免法第九十條之一第一項之選
    舉賄賂罪，被告丙○○與被告ｆ○○○等人間有犯意之聯絡及行為之分擔，均為
    共同正犯。被告丙○○將收受之洋部分送與同案被告林木珠、莊同風、林阿桂之
    多次犯行，時間緊接，犯罪基本構成要件相同，顯係基於概括之犯意反覆所為，
    應依連續犯之規定論以一罪，即連續選舉賄賂罪，並加重其刑。所犯投票受賄罪
    、連續選舉賄賂罪之間，有方法行為、目的行為，原因行為、結果行為之關係，
    屬於牽連犯，應從重罪即連續選舉賄賂罪處斷。就被告所犯投票受賄罪之部分，
    雖未為起訴書所論列，惟此部分與起訴並論連續選舉賄賂罪部分為牽連犯之關係
    ，屬裁判上一罪之同一案件，本院自得併予審理；再被告丙○○於警訊偵查中自
    白犯罪，就其所犯連續選舉賄賂罪部分，依公職人員選舉罷免法第九十條之一第
    五項前段之規定，減輕其刑。被告丙○○之刑有加重及減輕之情形，依刑法第七
    十一條第一項之規定先加後減。
  (六)原審以被告丙○○部分罪証明確，因予以論罪科刑，固非無見。但查：被告丙○○與被告ｆ○○○基於共同犯意之聯絡，而將收受之洋酒中之三瓶分別送與同案
    被告林木珠、莊同風、林阿桂，原審就此部分未予認定，顯有疏漏。被告丙○○
    上訴以原判決量刑過重，而指摘原判決不當，固無理由，但原判決既有上開可議
    之處，自屬無可維持，應由本院予以撤銷改判。爰審酌被告丙○○於被告ｚ○○
    等人進行賄選時，收下送來之洋酒；並犯意連絡，行為分擔，送予選民，其共同
    賄選，敗壞選舉風氣，破壞民主制度之真諦，但情節尚非甚重，並審酌被告犯罪
    之動機、目的、手段、所生損害、其品行智識程度、犯罪後坦承其事，態度尚稱
    良好等一切情狀，處如主文所示之刑；並且依公職人員選舉罷免法第九十八條第
    三項之規定，宣告褫奪公權之期間。洋酒二十八瓶、烏魚子七百七十九份雖未扣
    案，但既係預備賄選之物，均已詳述於被告ｚ○○部分，均依公職人員選舉罷免
    法第九十條之一第三項之規定宣告沒收。另被告丙○○所犯投票受賄罪部分所收
    受之洋酒一瓶，應依刑法第一百四十三條第二項前段之規定宣告沒收之，如全部
    或一部不能沒收時，應依同條項後段追徵其價額。末查被告丙○○未曾受有期徒
    刑以上刑之宣告，此有被告丙○○臺灣高等法院被告全國前案紀錄表在卷足憑，
    本院審酌被告丙○○就其所犯坦承其事，犯後態度良好，經此偵序教訓，應知警
    惕諒無再犯之虞，本院認所宣告之刑，以暫不執行為適當，併諭知緩刑五年，以
    勵自新。
(乙)起訴刑法第一百四十三條第一項投票受賄罪，原審就部分變更為共犯公職人員選舉
  罷免法第九十條之一第一項之選舉賄賂罪部分，即被告甲甲○部分：
  (一)訊據被告甲甲○固坦承有收到【二十份烏魚子】之事實，但矢口否認有何前開投
    票受賄之犯行，辯稱【競選期間ｚ○○總部秘書有來拜託，過了幾天有一位我不
    認識的人送了約二十份烏魚子來，後來看到報紙寫ｚ○○，我才知道是ｚ○○那
    邊送來的烏魚子，就把那些烏魚子全部丟掉，Ｕ○○沒有來拜訪我，我不認識ｚ
    ○○，也沒有親戚關係】云云。
  (二)經查：
    １被告甲甲○就有【收取烏魚子】之事實供承不諱，且被告Ｓ○○於警訊時供述
      【確有送烏魚子至梅香珍綠豆碰店給一名婦人】等語（見南市警刑偵字第一一
      八號第二十六頁背面第九行、第十行、第三十四頁背面第九十八處）。
    ２復查，本案係屬於共犯結構体，被告ｚ○○本身即為候選人，本案係被告ｚ○○主謀發動進行賄選，並由其他一部分之被告共同分擔行為，或購買烏魚子及
      洋酒，或拜託里民，或報進名單，或致送洋酒、烏魚子給選民，各職所司。而
      被告Ｕ○○係被告ｚ○○服務處之主任，確有前往台南縣佳里鎮共購買了參佰
      份的烏魚子，且拜訪選民，再由Ｓ○○址送洋酒或烏魚子給選民，或接受酉○○所提供進來之賄選名單，或將送酒與烏魚子的名單提供給Ｌ○○等之行為分
      擔，均已詳如前述；而另被告Ｓ○○係被告ｚ○○競選時之義工，擔任分送洋
      酒、烏魚子之工作，亦已詳如前述。
    ３再依被告Ｕ○○於偵查中供稱【在送洋酒給里民發生檢察官查察賄選案後，蔡
      議員要改送烏魚子，令我偕同一對夫婦，由該夫婦帶路前往台南縣佳里鎮，共
      購買了參佰份的烏魚子，原本放在服務處樓下怕被查，於是才改放在Ｓ○○（
      大興街）住處。都是由Ｓ○○依開出里民地址，由他負責送至地址，處理掉這
      些烏魚子等語（見九十一偵字第六八０號第二十四頁背面）。及被告Ｓ○○供
      稱【都是服務處主任Ｕ○○寫好字條，字條內容是里民的地址、姓氏，我均按
      Ｕ○○所開給我的字條按址送洋酒或烏魚子給選民】等語（見九十一偵字第六
      七四號卷第二十七頁）；及被告甲甲○於偵查中供稱【在台南市議員選舉期間
      有人送來將近二十盒】、【（之前有人去拜託過你）：有】、【（庭上之Ｕ○○去拜訪你的？）我與他本來不認識，但看起來像是他】等語；而被告Ｕ○○
      經檢察官訊及【是否負責拜訪選民】一節，被告Ｕ○○稱【我只去連絡，ｚ○○叫我去的】等語。（以上均見九十一選偵字第二號卷第一二八頁正、背面筆
      錄）。互核上開被告Ｕ○○、Ｓ○○、被告甲甲○之供述，足見被告甲甲○應
      係經被告Ｕ○○事先拜訪過，確定可支持被告ｚ○○後，隨即由被告Ｓ○○依
      址送來烏魚子交予被告甲甲○收受，足堪認定。
    ４至於被告甲甲○所收受之烏魚子份數，被告甲甲○雖稱【將近二十盒】，而被
      告Ｓ○○則稱【送了十六份】，雖有不一致，但就【有收受烏魚子】之事，該
      二人之供述並無不符之處，因此依從輕有利被告認定之原則，被告甲甲○所收
      受之烏魚子份數應【以十六份），有利於被告甲甲○。
    ５又查原審依職權向台南市政府函查結果，於九十一年一月二十六日台南市議會
      第十五屆市議員選舉時，被告甲甲○係台南市中區具有投票權之選舉人，此有
      台南市政府九十二年一月十五日南市民戶字第０９２１０５０１９６０號函一
      件在卷可證，被告甲甲○顯係台南市議會第十五屆市議員選舉時共同被告即候
      選人ｚ○○選區即第三選區（西區、中區）之「有投票權之人」，要可認定。
    ６被告甲甲○既有收受上開烏魚子十六份，且係在被告Ｕ○○事先拜訪過後，由
      被告Ｓ○○依址送來；足見被告甲甲○於收受系爭賄賂烏魚子之時，應已知悉
      係被告即候選人ｚ○○所由致送，且與選舉有關。復參以歷來台灣賄選之經驗
      ，那位椿腳負責送予那些選民，應送幾份，要皆經過事先連絡，並予統計，當
      能計算其花費之「成本」；且為避免為人檢舉或經警查獲之危險，候選人當無
      【漫無目的發送賄賂】之可能。則被告甲甲○既於被告Ｓ○○送來烏魚子時，
      予以收受，則其應本於有投票權之人，而收受賄賂，並許以投票與市議員候選
      人即被告ｚ○○之意，至為明確。至於被告甲甲○既先本於收受賄賂之意而收
      下烏魚子，犯罪行為已經既遂，不因其事後將烏魚子丟掉而解免其刑責。
    ７末查，本件被告ｚ○○賄選案，於本次市議員舉行選舉前，即為警查獲，而依
      被告甲甲○所稱【其看到報紙寫ｚ○○，就烏魚子丟掉】等語，則事後被告甲
      甲○未前至投票選舉，或因本件賄選案業經檢警調查中，被告甲甲○有所懼，
      故未前往投票，自難以被告甲甲○未前往選舉，即據為被告甲甲○有利之証據
      。
    ８綜上，本件被告甲甲○前開所辯，顯係事後卸責之詞，不足採信，事証明確，
      其投票收賄犯行洵堪認定。
  (三)核被告甲甲○所為，係有投票權之人，竟收受系爭賄賂烏魚子，並許以投票與市
    議員候選人即被告ｚ○○，係犯刑法第一百四十三條第一項之投票受賄罪。
  (四)原審以被告甲甲○部分罪証明確，因予論罪科刑，固非無見。但查被告甲甲○雖
    收受前開烏魚子十六份，但查無証據足資佐証被告甲甲○【擬將其中一部分烏魚
    子送予選民，而與被告ｚ○○共犯選舉賄賂罪（詳後述），原審未予審酌卷証資
    料，遽認被告甲甲○有此部分犯行，顯有未當。被告甲甲○上訴意旨否認犯罪，
    就所犯選舉賄賂罪部分為有理由，就投票收賄罪部分則為無理由，應由本院予以
    撤銷改判。爰審酌被告甲甲○犯罪之動機、目的、手段、所生損害、所得利益、
    其品行智識程度、生活狀況、犯罪後態度等一切情狀，量處如主文所示之刑，並
    諭知如易科罰金之折算標準，及且依公職人員選舉罷免法第九十八條第三項之規
    定，宣告褫奪公權之期間；又被告甲甲○收受之賄賂烏魚子十六份，依依刑法第
    一百四十三條第二項前段之規定宣告沒收之；如全部或一部不能沒收時，依同條
    項後段之規定追徵其價額。再被告甲甲○一再否認犯罪，顯見其犯後並無悔意，
    本院認不宜為緩刑之宣告，併此敘明。
  (五)原判決認被告甲甲○收受上開烏魚子十六份後，擬將其中部分送與選民，而與被
    告ｚ○○共同賄選云云。訊據被告甲甲○堅詞否認有此部分犯行，且遍查全卷均
    無証據資料足資佐証此項事實，而檢察官就此部分亦未能提出其他補強証據以資
    証明，應認不能証明被告甲甲○此部分之犯罪。而被告此部分犯行又未經檢察官
    提起公訴，爰併予敘明。
(丙)被告卯○○、ｐ○○、甲丙○、黃○○、丑○○○、Ａ○○、甲辛○○、甲未○、
  ｌ○○、ｑ○○○、Ｇ○○、癸○○、戌○○、地○○、Ｏ○○、涂王寶根、Ｚ○○、己○○、庚○○○、甲午○○等二十人犯刑法第一百四十三條第一項之投票受
  賄罪部分：
  查本案係屬於共犯結構体，被告ｚ○○本身即為候選人，本案確係被告ｚ○○主謀
  發動進行賄選，並由其他一部分之被告共同分擔行為，或購買烏魚子及洋酒，或拜
  託里民，或記錄名單，或報進名單，或開給字條，或致送洋酒、烏魚子給選民，各
  職所司。而被告Ｓ○○係被告ｚ○○競選時之義工，確有前往購買烏魚子，依字條
  內容之里民地址、姓氏，送洋酒或烏魚子給選民等「幫大忙」之行為分擔，已詳如
  前述。而被告酉○○係台南市西區協和里前里長，因為之前在競選里長時，ｚ○○
  有所幫忙，於此次ｚ○○競選時，基於情義幫忙送洋酒，與被告ｚ○○犯意聯絡，
  以洋酒或烏魚子向台南市中區、西區選民或行求、或期約、或交付賄賂，而約其投
  票與市議員候選人即被告ｚ○○，亦詳如前述。又被告申○○係被告酉○○之子，
  於被告ｚ○○競選時，既有收下Ｓ○○送來之洋酒三十瓶；並替酉○○送酒予被告
  即選民甲未○、庚○○○，而約其投票與市議員候選人即被告ｚ○○，亦已認定於
  前。而本案受賄者選民被告之受賄行為，係基於此種結構下接受被告Ｓ○○等之行
  賄。是以上開被告Ｓ○○、酉○○、申○○等人之自白或行為，經核與事實相符之
  部分，自均得資為受賄者選民即以下受賄者被告不利認定之依據；再本件被告ｚ○○等人既已在本次市議員選舉之前即為警查獲，因此部分被告未前去選舉，或係因
  本件賄選案業經檢警調查中，被告有所懼，故未前往投票，自難以未前往選舉，即
  據為被告有利之証據，均合先說明之。
一被告卯○○部分：
  (一)主要犯罪情節：收受被告Ｓ○○致送之賄賂洋酒一瓶。
  (二)訊據被告卯○○辯稱：被告ｚ○○與其配偶是同窗，平時節日雙方都有互送禮品
    ，被告ｚ○○雖有送來一瓶洋酒，但其不知是賄選之用，且其亦有回禮云云。
  (三)經查：
  １被告於警訊及原審審理時均供稱【在選舉前被告Ｓ○○曾送來一盒烏魚子】等語
    （見南市警刑偵字第一一八號第七十九頁背面、原審卷二第一六三頁）。但於本
    院審理時已坦承有收到【洋酒一瓶】】，且核之本案於檢察官偵查中，係由檢警
    帶同被告Ｓ○○實地履勘各該地址，再加以訊問，業據証人即本件承辦警員Ｄ○○於本院調查時証明在卷（見本院卷三第二十七頁起）。
  ２而被告Ｓ○○於檢警帶同實地履勘各該地之前或之後，均於警訊明確供述：民生
    路一八一巷二四號，美滿美容院，洋酒一瓶，拿給一位男子的（履勘前筆錄見南
    市警刑偵字第一一八號卷第二十五頁第二十九處；履勘後筆錄見第三十一頁第二
    十九處），核與被告卯○○供稱【確有收受該瓶洋酒】等語相符，則被告卯○○
    收受之賄賂應係洋酒，要可認定。
  ３再參以原審依職權向台南市政府函查之結果，於九十一年一月二十六日台南市議
    會第十五屆市議員選舉時，被告卯○○係台南市第十五屆市議員選舉時，共同被
    告即候選人ｚ○○選區即第三選區（西區、中區）之「有投票權之人」，此有台
    南市政府九十二年一月十五日南市民戶字第０９２１０５０１９６０號函一件在
    卷可證；及歷來台灣賄選之經驗，賄賂要送予那些選民，應送幾份，要皆經過事
    先調查，並予統計，具有一定之意義；而且亦唯有如此，候選人始能計算其花費
    之「成本」。又刑法第一百四十三條：「有投票權之人，要求、期約或收受賄賂
    或其他不正當利益，而許以不行使其投票權或為一定之行使者，．．．」，其構
    成要件之「許以」，即允許承諾之意，不以明示為限，即默示者，亦然。準此，
    於本件市議員競選期間，被告卯○○明知被告ｚ○○參與選舉，乃竟於被告Ｓ○○送來洋酒時予以收受，則其有許以投票支持市議員候選人即被告ｚ○○之意，
    至為明確。縱使依被告卯○○所辯【有再回禮】，亦不影響其收賄行為之既遂。
    被告卯○○上開所辯，不足採信，其犯行洵堪認定。
二被告ｐ○○部分：
  (一)主要犯罪情節
    收受被告Ｓ○○致送之賄賂洋酒一瓶。
  (二)訊據被告ｐ○○辯稱：選舉前半個月，被告Ｓ○○送來洋酒他說萬事拜託，把酒
    放者就走了，其不知被告Ｓ○○講那句話是何義云云。
  (三)經查：
  １被告ｐ○○供稱【被告Ｓ○○確有送洋酒，並告之萬事拜託】等語；且核之本案
    於檢察官偵查中，係由檢警帶同文告Ｓ○○實地履勘各該地址，再加以訊問，業
    據証人即本件承辦警員Ｄ○○於本院調查時証明在卷（見本院卷三第二十七頁起
    ）。
  ２而被告Ｓ○○於檢警帶同實地履勘各該地之前或之後，均於警訊明確供述：銘展
    名片行，洋酒一瓶，我拿給一位婦人的，當時她先生也有在那裏（履勘前筆錄見
    南市警刑偵字第一一八號卷第二十四頁背面第十三處；履勘後筆錄見第三十頁第
    十三處）；而此部分並扣得洋酒一瓶可佐（見九十一選偵字第二號卷第十四頁）
    ；且被告ｐ○○亦坦承有收受洋酒一瓶，並於警訊時供稱【被告Ｓ○○確是送酒
    之人無誤】等語（見第一一八號警訊卷第五十七頁），足見被告Ｓ○○供稱【確
    有送酒給被告ｐ○○】等情與事實相符，被告ｐ○○確有收到系爭洋酒，要可認
    定。
  ３再參以原審依職權向台南市政府函查之結果，於九十一年一月二十六日台南市議
    會第十五屆市議員選舉時，被告ｐ○○係台南市第十五屆市議員選舉時，共同被
    告即候選人ｚ○○選區即第三選區（西區、中區）之「有投票權之人」，此有台
    南市政府九十二年一月十五日南市民戶字第０９２１０５０１９６０號函一件在
    卷可證；及歷來台灣賄選之經驗，賄賂要送予那些選民，應送幾份，要皆經過事
    先調查，並予統計，具有一定之意義；而且亦唯有如此，候選人始能計算其花費
    之「成本」。又刑法第一百四十三條：「有投票權之人，要求、期約或收受賄賂
    或其他不正當利益，而許以不行使其投票權或為一定之行使者，．．．」，其構
    成要件之「許以」，即允許承諾之意，不以明示為限，即默示者，亦然。準此，
    於本件市議員競選期間，被告ｐ○○於被告Ｓ○○贈送上開洋酒，並告之【萬事
    拜託】時，竟將之收受，自具有其特殊之意義。況依被告ｐ○○所稱，係還沒選
    舉日之前，在送酒日之前約一個星期，由里長辰○○帶候選人在里內拜訪，一個
    星期以後就有一個男子騎機車送酒到店內，是有一位先生拿一瓶洋酒來拜票，他
    說萬事拜託，我就把酒收起來乙節觀之，並參諸歷來台灣賄選惡質文化之經驗，
    要不論係被告ｐ○○或一般之人，皆很容易体認到該洋酒實係拜託投票給候選人
    即被告ｚ○○之對價。乃被告ｐ○○當時「就把酒收起來」，則其有收賄之意思
    甚明。縱使被告ｐ○○所言：係於警察打電話來，叫去刑事組，就順便把酒帶過
    去，是自己拿出來的云云屬實，亦不影響其收賄行為之既遂。被告ｐ○○上開所
    辯，不足採信，其犯行洵堪認定。
三被告甲丙○部分：
  (一)主要犯罪情節
    由酉○○帶著Ｓ○○至被告甲丙○處，再由Ｓ○○將賄賂洋酒一瓶送入交由被告
    甲丙○收受。
  (二)訊據被告甲丙○辯稱：確實有人送洋酒，但該人沒有說什麼就走了，並未要求其
    投票支持被告ｚ○○云云。
  (三)經查：
  １被告甲丙○坦承於本件市議員選舉時，被告酉○○有送其洋酒之事實；且核之本
    案於檢察官偵查中，係由檢警帶同文告Ｓ○○實地履勘各該地址，再加以訊問，
    業據証人即本件承辦警員Ｄ○○於本院調查時証明在卷（見本院卷三第二十七頁
    起）。
  ２而被告Ｓ○○於檢警帶同實地履勘各該地之前或之後，均於警訊明確供述：台南
    市○○路一七八號，送洋酒一瓶，給一位男子（履勘前筆錄見南市警刑偵字第一
    一八號卷第二十六頁第五十六處；履勘後筆錄見第三十二頁背面第五十六處）。
    被告酉○○亦供述：我帶ｚ○○總部工作人員那名男子去（註：即Ｓ○○），我
    站在一旁看那男子送一瓶洋酒進去（見南市警刑偵字第二一號第五頁第五）。而
    被告甲丙○亦承認：有收到酉○○送之三五年威士忌，該瓶酒我已與朋友喝完了
    等語。是以，互核之結果可知，被告甲丙○確有收到系爭之洋酒無訛。至於被告
    甲丙○上開所辯，及於原審或先稱：酉○○送給我並沒有說明原因云云；嗣又稱
    ：他送我時說是作醮用的云云，先後所供已有重大不一，若果真被告甲丙○收受
    該洋酒與本件賄選無關，衡情豈有就收受該洋酒之原因，前後供述不符之理，是
    被告上開所辯，自非可採。
  ３再參以原審依職權向台南市政府函查之結果，於九十一年一月二十六日台南市議
    會第十五屆市議員選舉時，被告甲丙○係台南市第十五屆市議員選舉時，共同被
    告即候選人ｚ○○選區即第三選區（西區、中區）之「有投票權之人」，此有台
    南市政府九十二年一月十五日南市民戶字第０９２１０５０１９６０號函一件在
    卷可證，顯見被告Ｓ○○、酉○○之供述正確，自可資為被告甲丙○不利認定之
    依據。復參以歷來台灣賄選之經驗，賄賂要送予那些選民，應送幾份，要皆經過
    事先調查，並予統計，具有一定之意義；而且亦唯有如此，候選人始能計算其花
    費之「成本」。乃被告甲丙○於本件市議員選舉之際，收受被告酉○○所送之洋
    酒在先，復又對於被告酉○○送與洋酒之原因前後供述不一致，在在可證被告甲
    丙○確係本於其係有投票權之人，而收受賄賂，並許以投票與市議員候選人即被
    告ｚ○○之意，至為明確，被告甲丙○上開所辯，不足採信，其犯行洵堪認定。
四被告黃○○部分
  (一)主要犯罪情節
    收受被告Ｓ○○致送之賄賂洋酒一瓶。
  (二)訊據被告黃○○辯稱：選舉期間我有收到洋酒，但不知道和選舉有關，亦不知該
    送來洋酒之人為何人云云。
  (三)經查：
  １被告黃○○供稱【確有收到洋酒一瓶】之事實；且核之本案於檢察官偵查中，係
    由檢警帶同文告Ｓ○○實地履勘各該地址，再加以訊問，業據証人即本件承辦警
    員Ｄ○○於本院調查時証明在卷（見本院卷三第二十七頁起）。
  ２而被告Ｓ○○於檢警帶同實地履勘各該地之前或之後，均於警訊明確供述：文賢
    路一八０號，我送了洋酒一瓶給一位婦人（履勘前筆錄見南市警刑偵字第一一八
    號卷第二十六頁第五十七處；履勘後筆錄見第三十二頁背面第五十七處）；況且
    被告黃○○確係住在台南市○○路一八０號，並承認選舉期間我有收到洋酒；而
    Ｓ○○又係於共犯結構下，依總部所交待之名單、地址、登記份數等資料分送系
    爭賄賂，所以被告Ｓ○○於檢警帶同實地履勘各該地之後，於警訊明確供述：文
    賢路一八０號，我送了洋酒一瓶給一位婦人，所指之該「婦人」即係被告黃○○
    ，要可認定
  ３再參以原審依職權向台南市政府函查之結果，於九十一年一月二十六日台南市議
    會第十五屆市議員選舉時，被告黃○○係台南市第十五屆市議員選舉時，共同被
    告即候選人ｚ○○選區即第三選區（西區、中區）之「有投票權之人」，此有台
    南市政府九十二年一月十五日南市民戶字第０９２１０５０１９６０號函一件在
    卷可證，顯見被告Ｓ○○之供述正確，自可資為被告黃○○不利認定之依據。復
    參以歷來台灣賄選之經驗，賄賂要送予那些選民，應送幾份，要皆經過事先調查
    ，並予統計，具有一定之意義；而且亦唯有如此，候選人始能計算其花費之「成
    本」。又刑法第一百四十三條：「有投票權之人，要求、期約或收受賄賂或其他
    不正當利益，而許以不行使其投票權或為一定之行使者，．．．」，其構成要件
    之「許以」，即允許承諾之意，不以明示為限，即默示者，亦然。準此，於本件
    市議員競選敏感之期間，被告黃○○乃於一不認識之人【突然送來洋酒】之時，
    未加以問明贈送洋酒之用意，竟收受系爭洋酒，若非明知係被告ｚ○○用以賄選
    之物，孰能置信；則被告黃○○係本於其係有投票權之人，而收受賄賂，並許以
    投票與市議員候選人即被告ｚ○○之意，至為明確。被告黃○○上開所辯不知是
    賄選用的云云，不足採信，其犯行洵堪認定。
五被告丑○○○部分：
  (一)主要犯罪情節
    由酉○○帶著Ｓ○○至被告丑○○○處，再由Ｓ○○將賄賂洋酒六瓶送入交由被
    告丑○○○收受。
  (二)訊據被告丑○○○辯稱：我沒有看到那個人，我沒有收到東西云云。
  (三)經查：
  １被告Ｓ○○於檢警帶同實地履勘各該地之前或之後，均於警訊明確供述：和美街
    卅九號，是間家庭美髮，送給一位婦人，送洋酒十二瓶，我在（九十年十二月）
    當天由酉○○帶同我前往，是由老板娘親自收走的（履勘前筆錄見南市警刑偵字
    第一一八號卷第二十六頁第七十四處；履勘後筆錄見第三十三頁背面第七十四處
    ）。而被告酉○○亦供述：我帶ｚ○○總部工作人員那名男子去【註：男子即Ｓ
    ○○】，（和美街三三號、三五號、三七號、三九號、四一號、四三號）那裏都
    是工作人員送的，工作人員把六瓶酒拿至和美街三九號交待丑○○○，我在一旁
    看，我看到送下酒後我就走了，九十年十二月送的等語（見南市警刑偵字第二一
    號卷第五頁第十二、第九頁）。即於偵查中，經檢察官以此項事實訊問被告Ｓ○○、酉○○結果，亦一致供稱【有送被告丑○○○上開洋酒】之情（見偵字第一
    六九一卷第一一二頁正、背面）。再被告丑○○○確係在和美街卅九號做家庭美
    髮乙節，互核之結果可知，被告丑○○○之性別、職業、店址確與被告Ｓ○○、
    酉○○所指相同，益證Ｓ○○所明確供述：送給一位婦人，酉○○所明確供述：
    交待丑○○○，所指之人即係被告丑○○○，要可認定。此外，綜觀本案全部情
    節，受賄洋酒者原則上係一戶一瓶，且此部分交待丑○○○者係：（和美街三三
    號、三五號、三七號、三九號、四一號、四三號），有六戶。因此被告丑○○○
    所收受者，以被告酉○○所供六瓶較為可採。
  2.再參酌被告酉○○於警訊供稱【本次市議員選舉我是支持ｚ○○的，不然怎會收
    他的酒及帶他競選總部的工作人員去發送洋酒給里民呢。】、【我有選了一些里
    民，我便打電話到ｚ○○家中（也是競選總部）均由會計綽號「阿娟」聽的或是
    綽號「朝仔」（即被告Ｕ○○）聽的，我向他們說在里內我已去拜託第幾號，他
    們就會記下來，那一位不知姓名（即Ｓ○○）的工作人員就會按址送酒過去里民
    家，他都向里民說是酉○○送的酒，另外有一部分是我親自帶那位男子去送給里
    民的】等語（見南市警刑偵字第二二號第四頁背面）。並稱【被告Ｓ○○為該名
    送洋酒之工作人員】（見南市警刑偵字第  四三號卷第十七頁背面）。暨原審依
    職權向台南市政府函查之結果，於九十一年一月二十六日台南市議會第十五屆市
    議員選舉時，被告丑○○○係台南市第十五屆市議員選舉時，共同被告即候選人
    ｚ○○選區即第三選區（西區、中區）之「有投票權之人」，此有台南市政府九
    十二年一月十五日南市民戶字第０９２１０５０１９６０號函一件在卷可證等情
    觀之，顯見被告Ｓ○○、酉○○係於共犯結構下，由被告酉○○先行選了里民，
    確定支持之里民名單後，再打電話給被告ｚ○○服務處，再由被告Ｓ○○前往送
    賄，或被告酉○○帶同被告Ｓ○○前往送賄，而本件即由【被告酉○○帶同被告
    Ｓ○○前往被告丑○○○處送洋酒】，益証被告酉○○、Ｓ○○供稱【確有送酒
    給被告丑○○○】等情，與事實相符，而可信採。
  3.復參以歷來台灣賄選之經驗，賄賂要送予那些選民，應送幾份，要皆經過事先調
    查，並予統計，具有一定之意義；而且亦唯有如此，候選人始能計算其花費之「
    成本」。是以，在在可證被告Ｚ○○確有收受系爭賄賂。而刑法第一百四十三條
    ：「有投票權之人，要求、期約或收受賄賂或其他不正當利益，而許以不行使其
    投票權或為一定之行使者，．．．」，其構成要件之「許以」，即允許承諾之意
    ，不以明示為限，即默示者，亦然。準此，於競選敏感期間，被告丑○○○於被
    告酉○○、Ｓ○○送來洋酒時，竟予以收受，則被告丑○○○應係本於其係有投
 票權之人，而收受賄賂，並許以投票與市議員候選人即被告ｚ○○之意，至為明
    確，被告丑○○○上開所辯，不足採信，其犯行洵堪認定。
六被告Ａ○○部分：
  (一)主要犯罪情節
    收受被告Ｓ○○致送之賄賂洋酒一瓶。
  (二)訊據被告Ａ○○辯稱：有一不認識之人送來洋酒，要其轉交其子郭俊良，說完東
    西就放著就走了，其有拒絕，但是他拿一瓶洋酒之後馬上就走了云云
  (三)經查：
  １被告Ａ○○坦承於選舉期間有人送來洋酒一瓶之事實；且核之本案於檢察官偵查
    中，係由檢警帶同文告Ｓ○○實地履勘各該地址，再加以訊問，業據証人即本件
    承辦警員Ｄ○○於本院調查時証明在卷（見本院卷三第二十七頁起）。
  ２而被告Ｓ○○於檢警帶同實地履勘各該地之前或之後，均於警訊明確供述：民生
    路二段一四三號，送洋酒一瓶給一位婦人（履勘前筆錄見南市警刑偵字第一一八
    號卷第二十六頁背面第八十三處；履勘後筆錄見第三十四頁第八十三處）；而被
    告Ａ○○承認：他拿一瓶洋酒之後馬上就走了；又查該洋酒一瓶現亦扣押中（見
    九十一選偵字二號卷第十四頁）。互核之結果可知，被告Ａ○○確有收受系爭洋
    酒之情事，要可認定。
  ３再參以原審依職權向台南市政府函查之結果，於九十一年一月二十六日台南市議
    會第十五屆市議員選舉時，被告Ａ○○係台南市第十五屆市議員選舉時，共同被
    告即候選人ｚ○○選區即第三選區（西區、中區）之「有投票權之人」，此有台
    南市政府九十二年一月十五日南市民戶字第０９２１０５０１９６０號函一件在
    卷可證，及參以歷來台灣賄選之經驗，賄賂要送予那些選民，應送幾份，要皆經
    過事先調查，並予統計，具有一定之意義；而且亦唯有如此，候選人始能計算其
    花費之「成本」。是以，在在可證被告Ａ○○確有收受系爭賄賂。而刑法第一百
    四十三條：「有投票權之人，要求、期約或收受賄賂或其他不正當利益，而許以
    不行使其投票權或為一定之行使者，．．．」，其構成要件之「許以」，即允許
    承諾之意，不以明示為限，即默示者，亦然。準此，於本件市議員競選敏感期間
    被告Ａ○○既竟於不認識之人送來洋酒之時，予以收受，則其係本於其係有投票
    權之人，而收受賄賂，並許以投票與市議員候選人即被告ｚ○○之意，至為明確
    ，被告Ａ○○上開所辯，不足採信，其犯行洵堪認定。
七被告甲未○部分：
  (一)主要犯罪情節
    收受被告Ｓ○○致送之賄賂烏魚子一份；收受被告申○○致送之賄賂洋酒一瓶。
  (二)訊據被告甲未○辯稱：申○○將東西用紙包著，說等一下他父親（即酉○○）會
    來，東西放著就走了，我不知道他送這要做何用，亦沒有要我支持被告ｚ○○云
    云。
  (三)經查：
  １被告甲未○於偵查中自白【我現在金華路四段一０二號經營雞肉飯店。申○○於
    一月十一日晚上約九時許，拿了乙盒洋酒。酉○○本人則月前即曾前來店內請我
    要投票給候選人ｚ○○，還有收到烏魚子（見九十一警聲搜第二十六號卷第十三
    頁背面、第十四頁）。
  ２被告申○○於偵查亦供稱【洋酒是我父親（酉○○）叫我送過去的。含甲未○共
    四處。臨安路一段一四六巷十號（ｖ○○）、十二號（庚○○○）是向我收洋酒
    之人。送（皇家禮炮）威士忌等語（見九十一警聲搜第二十六號第十二頁）。
  ３而被告Ｓ○○於檢警帶同實地履勘各該地之前或之後，均於警訊明確供述：金華
    路四段一０二號，賣意麵，烏魚子一份（履勘前筆錄見南市警刑偵字第一一八號
    卷第二十六頁第七十五處；履勘後筆錄見第三十三頁背面第七十五處）。
  ４是以，互核上開被告甲未○之自白：在金華路四段一０二號經營雞肉飯店，還有
    收到烏魚子；被告Ｓ○○之供述：金華路四段一０二號，烏魚子一份，可知被告
    甲未○確有收受系爭烏魚子一份。再互核上開被告甲未○之自白：申○○於一月
    十一日晚上約九時許，拿了乙盒洋酒；被告申○○之供述：洋酒是我父親（酉○○）叫我送過去的，含甲未○共四處，送皇家禮炮威士忌，可知被告甲未○確有
    收受系爭洋酒一瓶。進而參以本案係屬於共犯結構体，被告Ｓ○○係被告ｚ○○
    競選時之義工，確有前往購買烏魚子，並送洋酒或烏魚子給選民等之行為分擔；
    被告酉○○係台南市西區協和里前里長，因為之前在競選里長時，ｚ○○有所幫
    忙，於此次ｚ○○競選時，基於情義幫忙，以洋酒或烏魚子向台南市中區、西區
    選民或行求、或期約、或交付賄賂等之行為分擔；復參以被告甲未○自白：酉○○本人則月前即曾前來店內請我要投票給候選人ｚ○○，可知被告甲未○於收受
    系爭洋酒、烏魚子之時，應知悉係針對要投票給候選人ｚ○○而來，有其對價關
    係，自屬收受賄賂，要可認定。
  ５再參以原審依職權向台南市政府函查之結果，於九十一年一月二十六日台南市議
    會第十五屆市議員選舉時，被告甲未○係台南市第十五屆市議員選舉時，共同被
    告即候選人ｚ○○選區即第三選區（西區、中區）之「有投票權之人」，此有台
    南市政府九十二年一月十五日南市民戶字第０９２１０５０１９６０號函一件在
    卷可證。復參以歷來台灣賄選之經驗，賄賂要送予那些選民，應送幾份，要皆經
    過事先調查，並予統計，具有一定之意義；而且亦唯有如此，候選人始能計算其
    花費之「成本」。是以，在在可證被告甲未○確有收受系爭賄賂。而刑法第一百
    四十三條：「有投票權之人，要求、期約或收受賄賂或其他不正當利益，而許以
    不行使其投票權或為一定之行使者，．．．」，其構成要件之「許以」，即允許
    承諾之意，不以明示為限，即默示者，亦然。準此，於競選期間，投票前夕，最
    值敏感，被告甲未○既確有收受系爭賄賂，自具有其特殊之意義，即其係本於其
    係有投票權之人，而收受賄賂，並許以投票與市議員候選人即被告ｚ○○之意，
    至為明確，被告甲未○上開所辯，不足採信，其犯行洵堪認定。
八被告ｌ○○部分：
  (一)主要犯罪情節
    收受被告Ｓ○○致送之賄賂烏魚子一份。
  (二)訊據被告ｌ○○辯稱：當時有人按門鈴，我在三樓，送來的人就將烏魚子放在門
    口，不知是何人送的等語。
  (三)經查：
  １被告Ｓ○○於檢警帶同實地履勘各該地之前或之後，均於警訊明確供述：民生路
      一段一五七巷三十三號，我送了烏漁子一份給一位男子（履勘前筆錄見南市警
      刑偵字第一一八號卷第二十六頁背面第八十九處；履勘後筆錄見第三十四頁背
      面第八十九處）；而被告ｌ○○確係住在台南市○○路○段一五七巷三十三號
  ２再被告Ｓ○○又係於共犯結構下，依資料分送系爭賄賂，且衡之証人Ｄ○○於本
    院調查時証稱【將被告Ｓ○○帶到一地點後，被告Ｓ○○會指出收受該賄賂之人
    之特徵，譬如那個人是一個三十歲或五十歲的婦人及他的長相，有的部分他說東
    西放著就走了】等語（見本院卷三第二十七頁起），則若果真被告Ｓ○○僅將【
    烏魚子放在被告ｌ○○家門口】，豈有警訊明確指出【係將該烏魚子送至上址交
    與一名男子之理】，被告ｌ○○所辯【該人將東西放著就走】云云，已難信採。
  ３再觀之被告ｌ○○於本院調查時稱【我在門口有撿到一個盒子打開一看內放一副
    烏魚子，不知道是何人送的】等語；於原審則竟先辯稱：當時有人按門鈴，我在
     三樓，送來的人就將烏魚子放在門口，烏魚子現在還放在家裏云云；嗣於九十
     二年一月九日原審審理中又另辯以：我沒有收到烏魚子云云，前後所供就有無
     收到烏魚子如此明白易記之事，竟岐異如此之大，若果真被告ｌ○○未收到烏
     魚子，或確與本件賄選無關，衡情被告ｌ○○豈有前後就有無收到烏魚子之重
     要之點，前後為不同之供述，被告ｌ○○所辯，已難信採，被告ｌ○○確有收
     受該烏魚子，足堪認定。
   ４再參以原審依職權向台南市政府函查之結果，於九十一年一月二十六日台南市
     議會第十五屆市議員選舉時，被告ｌ○○係台南市第十五屆市議員選舉時，共
     同被告即候選人ｚ○○選區即第三選區（西區、中區）之「有投票權之人」，
     此有台南市政府九十二年一月十五日南市民戶字第０９２１０５０１９６０號
     函一件在卷可證；復參以歷來台灣賄選之經驗，賄賂要送予那些選民，應送幾
     份，要皆經過事先調查，並予統計，具有一定之意義；而且亦唯有如此，候選
     人始能計算其花費之「成本」。又刑法第一百四十三條：「有投票權之人，要
     求、期約或收受賄賂或其他不正當利益，而許以不行使其投票權或為一定之行
     使者，．．．」，其構成要件之「許以」，即允許承諾之意，不以明示為限，
     即默示者，亦然。準此，於競選期間，投票前夕，最值敏感，被告ｌ○○既收
     受系爭烏漁子，自具有其特殊之意義，即其係本於其係有投票權之人，而收受
     賄賂，並許以投票與市議員候選人即被告ｚ○○之意，至為明確。被告ｌ○○
     上開所辯，不足採信，其犯行洵堪認定。
九被告ｑ○○○部分：
  (一)主要犯罪情節
    收受被告Ｓ○○致送之賄賂洋酒一瓶。
  (二)訊據被告ｑ○○○辯稱：該西藥房是我兒子開設的，沒有人送洋酒云云。
  (三)經查：
    １被告ｑ○○○於警訊時供【農曆過年前，市議員選舉前，有人送一瓶洋酒到正
      德街八號我兒子楊惠光開設之信大西藥房，說是要送給老師的，因為我跟ｚ○○是師生關係，但對方沒有說他是誰，該瓶酒是由我兒子楊惠光收受的，該瓶
      酒目前放在我家中，我也不知道該瓶酒是要賄選用的云云（見南市警刑偵字第
      一一八號卷第一四二頁背面），復於原審審理時稱【信大藥房是我兒子開設的
      ，平時是我兒子照顧的，確實有送酒來，但他送酒來沒有說什麼，馬上就走了
      ，我有證人證明。我以為ｚ○○是我的學生，平時均有往來，我以為是學生送
      禮給老師。ｚ○○曾經說過他最尊敬的老師就是我，他從不曾忘記我】云云（
      見原審九十二年一月九日審理筆錄）。而被告Ｓ○○於檢警帶同實地履勘各該
      地之前或之後，均於警訊供述：正德街八號，亞太西藥房，我送了洋酒一瓶給
      一位男子（履勘前筆錄見南市警刑偵字第一一八號卷第二十六頁背面第七十九
      處；履勘後筆錄見第三十四頁第七十九處）；雖將西藥房之店名誤為「亞太」
      ，但店址「正德街八號」並無錯誤，所為營業係「西藥房」，亦無錯誤，所致
      送者係「洋酒一瓶」，所收受者係「一位男子」等情，均核與被告ｑ○○○所
      稱：農曆過年前，市議員選舉前，有人送「一瓶洋酒」到「正德街八號」我兒
      子楊惠光開設之信大西藥房，西藥房平時是我「兒子照顧」的，該瓶酒是由我
      「兒子楊惠光收受」的乙節相符。是以，益證Ｓ○○所供述：正德街八號，「
      亞太」西藥房，我送了洋酒一瓶給一位男子所指之該「男子」即係被告ｑ○○○之兒子楊惠光。再參以被告ｑ○○○所稱：說是要送給老師的，因為我跟ｚ
      ○○是師生關係，該瓶酒目前放在我家中乙節，可知致送者之本意，在於送予
      被告ｑ○○○，收受者之本意，在於為被告ｑ○○○之意而予以接受。
    ２再參以原審依職權向台南市政府函查之結果，於九十一年一月二十六日台南市
      議會第十五屆市議員選舉時，被告ｑ○○○係台南市第十五屆市議員選舉時，
      共同被告即候選人ｚ○○選區即第三選區（西區、中區）之「有投票權之人」
      ，此有台南市政府九十二年一月十五日南市民戶字第０９２１０５０１９６０
      號函一件在卷可證，顯見被告Ｓ○○之供述正確，自可資為被告ｑ○○○不利
      認定之依據。復參以歷來台灣賄選之經驗，賄賂要送予那些選民，應送幾份，
      要皆經過事先調查，並予統計，具有一定之意義；而且亦唯有如此，候選人始
      能計算其花費之「成本」。則被告ｑ○○○於本次市議員競選敏感期間，確有
      收受系爭賄賂，自具有其特殊之意義。
    ３此外，若果真本次被告ｑ○○○收受該瓶洋酒，僅係【年節送禮往來】，與選
      舉並無任何關係，則被告ｑ○○○就【有無收取該瓶洋酒】一節所為之供述，
      理應前後一致。但觀之被告ｑ○○○警訊迄至本院調查時，或稱【農曆過年前
      ，市議員選舉前，有人送一瓶洋酒到正德街八號我兒子楊惠光開設之信大西藥
      房，說是要送給老師的，因為我跟ｚ○○是師生關係，但對方沒有說他是誰，
      該瓶酒是由我兒子楊惠光收受的，該瓶酒目前放在我家中，我也不知道該瓶酒
      是要賄選用的】云云（見南市警刑偵字第一一八號卷第一四二頁背面）；再又
      辯稱：正德街八號信大藥行是我兒子開的，選舉期間我沒有收到洋酒，ｚ○○
      是我學生，平常就有來往云云（見原審卷二第一五九頁）；繼又辯稱：信大藥
      房是我兒子開設的，平時是我兒子照顧的，確實有送酒來，但他送酒來沒有說
      什麼，馬上就走了，我有證人證明。我以為ｚ○○是我的學生，平時均有往來
      ，我以為是學生送禮給老師。ｚ○○曾經說過他最尊敬的老師就是我，他從不
      曾忘記我云云（原審九十二年一月九日審理筆錄）。復於本院調查時否認有人
      送來洋酒，並稱【（為何以前說有人送你洋酒但沒說什麼就走了）因為我不知
      道，人家逼我講我才這樣講】等語（見本院九十二年七月三日訊問筆錄），足
      見被告ｑ○○○畏罪情虛，其有收受該賄賂洋酒，且係本於其係有投票權之人
      ，而收受賄賂，並許以投票與市議員候選人即被告ｚ○○之意，至為明確，被
      告ｑ○○○上開所辯，不足採信，其犯行洵堪認定。
十 被告Ｇ○○部分：
  (一)主要犯罪情節
    收受被告Ｓ○○致送之賄賂烏魚子一份。
  (二)訊據被告Ｇ○○辯稱：其雖有收到烏魚子，但係不認識之人所送，與選舉無關等
    語云云。
  (三)經查：
  １被告Ｓ○○於檢警帶同實地履勘各該地之前或之後，均於警訊明確供述：中正路
    一三八巷八號，我送了烏魚子一份給一位婦人（履勘前筆錄見南市警刑偵字第一
    一八號卷第二十六頁背面第八十四處；履勘後筆錄見第三十四頁第八十四處）；
    而被告被告Ｇ○○確係住在台南市○○路一三八巷八號。
  ２再被告Ｓ○○又係於共犯結構下，依資料分送系爭賄賂，且衡之証人Ｄ○○於本
    院調查時証稱【將被告Ｓ○○帶到一地點後，被告Ｓ○○會指出收受該賄賂之人
    之特徵，譬如那個人是一個三十歲或五十歲的婦人及他的長相，有的部分他說東
    西放著就走了】等語（見本院卷三第二十七頁起），而被告Ｇ○○亦承認有收到
    烏魚子一份之事實。互核之結果可知，被告Ｇ○○確有收受系爭烏魚子之情事，
    要可認定。
  ３再參以原審依職權向台南市政府函查之結果，於九十一年一月二十六日台南市議
    會第十五屆市議員選舉時，被告Ｇ○○係台南市第十五屆市議員選舉時，共同被
    告即候選人ｚ○○選區即第三選區（西區、中區）之「有投票權之人」，此有台
    南市政府九十二年一月十五日南市民戶字第０９２１０５０１９６０號函一件在
    卷可證，及參以歷來台灣賄選之經驗，賄賂要送予那些選民，應送幾份，要皆經
    過事先調查，並予統計，具有一定之意義；而且亦唯有如此，候選人始能計算其
    花費之「成本」，若非已掌握同意持票支持之選民，衡情當無【任意發送賄賂】
    之理。是以，被告Ｇ○○辯稱【不知送來烏魚子之人為何人，與選舉無關】云云
    ，顯非可採。再按刑法第一百四十三條：「有投票權之人，要求、期約或收受賄
    賂或其他不正當利益，而許以不行使其投票權或為一定之行使者，．．．」，其
    構成要件之「許以」，即允許承諾之意，不以明示為限，即默示者，亦然。準此
    ，於本件市議員競選敏感期間，被告Ｇ○○既竟於不認識之人送來洋酒之時，予
    以收受，則其係本於其係有投票權之人，而收受賄賂，並許以投票與市議員候選
    人即被告ｚ○○之意，至為明確，被告Ｇ○○上開所辯，不足採信，其犯行洵堪
    認定。
十一被告癸○○
  (一)主要犯罪情節
      收受被告酉○○致送之賄賂洋酒一瓶。
  (二)訊據被告癸○○辯稱：其並未收到洋酒云云。
  (三)經查：
  １被告癸○○雖一再否認有收到洋酒之事實，但據其於警訊時稱【先有一天前里長
    酉○○遇見我說選舉到了，有人要送酒給我，過了幾天之後，就有人送酒來我家
    了】（見南市警刑偵字第十一頁背面起）；於原審審理時供稱【方土水是我先生
    ，確實有人送酒來，我回家時就看到酒，隔天我遇到酉○○，他告訴我酒是給我
    的】等語（見原審卷九十二年一月九日訊問筆錄）；並參以被告酉○○供述：這
    是我親自送（洋酒一瓶）去給方土水他太太的等情（見南市警刑偵字第二一號卷
    第五頁第四），可知被告癸○○確有收受系爭洋酒一瓶無訛。而被告酉○○既為
    ｚ○○之賄選椿腳；並進而參以被告癸○○所供：先有一天前里長酉○○遇見我
    說選舉到了，我只知道酉○○以前都為ｚ○○助選，我想這次應該也是乙節，可
    知酉○○致送洋酒一瓶予被告癸○○時，係本於行賄請求被告癸○○投票予ｚ○○之意思；而被告癸○○之所以收受系爭洋酒一瓶，亦係本於允為投票支持ｚ○○之意思。亦即，雙方均本於投票支持ｚ○○之意思之下，一方有行賄之行為；
    另一方則有受賄之行為，要可認定。
  ２再按刑法第一百四十三條之投票受賄罪係即成犯，於被告癸○○本於允為投票支
    持ｚ○○之意思而收系爭洋酒時，犯罪行為即已既遂。縱被告癸○○所辯：酉○○和我說如果你不喝酒，你再將那瓶酒拿給隔壁，所以我將該酒拿給隔壁釣具店
    曾美麗。隔天我遇到酉○○，他告訴我酒是給我的，我說不要，他就說讓我自己
    處理，而我們家裡沒有人喝酒，所以就把酒拿給旁邊的人喝云云屬實，仍已屬投
    票受賄罪既遂後之處分行為，不能免其刑責。
  ３又參以原審依職權向台南市政府函查之結果，於九十一年一月二十六日台南市議
    會第十五屆市議員選舉時，被告癸○○係台南市第十五屆市議員選舉時，共同被
    告即候選人ｚ○○選區即第三選區（西區、中區）之「有投票權之人」，此有台
    南市政府九十二年一月十五日南市民戶字第０９２１０５０１９６０號函一件在
    卷可證，顯見被告酉○○之供述正確，自可資為被告癸○○不利認定之依據。復
    參以歷來台灣賄選之經驗，賄賂要送予那些選民，應送幾份，要皆經過事先調查
    ，並予統計，具有一定之意義；而且亦唯有如此，候選人始能計算其花費之「成
    本」，並掌握支持之選民。而按刑法第一百四十三條：「有投票權之人，要求、
    期約或收受賄賂或其他不正當利益，而許以不行使其投票權或為一定之行使者，
    ．．．」，其構成要件之「許以」，即允許承諾之意，不以明示為限，即默示者
    ，亦然。準此，於競選敏感期間，被告癸○○既確有收受系爭賄賂，則其係本於
    其係有投票權之人，而收受賄賂，並許以投票與市議員候選人即被告ｚ○○之意
    ，至為明確，被告癸○○上開所辯，不足採信，其犯行洵堪認定。
十二被告戌○○（酉○○之女婿）
  (一)主要犯罪情節
    收受被告酉○○致送之賄賂洋酒一瓶。
  (二)訊據被告戌○○辯稱其雖係被告酉○○之女婿，但並未收到洋酒云云。
  (三)經查：
  １被告酉○○於偵查中供稱【拿一瓶酒酒給被告戌○○】等語（見偵字第一二０八
    號偵查卷第十五頁反面）；而證人周卓月裡（即酉○○之女、被告戌○○之妻）
    供證：警方持搜索票到我住所（台南市○○街四三巷十三號）廚房垃圾筒內查獲
    壹瓶已打破之洋酒（見南市警刑偵字第四三號卷第二三、八八頁）。
  ２再依台南市警察局刑警隊偵辦查察賄選案監聽電話譯文表內容如下（見南市警刑
    偵字第二一號第十六頁）：
    案由：查察賄選案
    電話時間：月日時至月日：分第２卷
    談話對象  談話電話號碼  監察00-0000000號電話談話譯文內容
    【第二篇】
    Ａ：某男打出
    Ｂ：秋好00-0000000（此00-0000000係被告申○○家之電話；而申○○之妻係羅
        素秋；見五十號警卷第三頁申○○詢問筆錄、第二十頁申○○口卡片）
    Ａ：秋好（譯音）你那二瓶抱走、抱走Ｂ：怎樣嗎﹖
    Ａ：抱走、抱走，你抱出去外面
    Ｂ：是怎樣呢﹖
    Ａ：哭爸了，警察來這裡搜查，剛搜完出去，怕從你那邊去，我向你說拿出去外
        面，阿裡仔（譯音）的三瓶不知放在何處，你趕緊去向她講一下，丟到垃圾
        桶，不然過去搜會
    Ｂ：好啦！好啦！
    【第三篇】
    Ａ：某女打出（婦人）
    Ｂ：秋好00-0000000
    Ａ：那群人（警察）有無過去那裡﹖
    Ｂ：沒來啦！鎮
    Ａ：來搜查，都東看西看的搜，你老公就是害怕過去你家，馬上打電話回去，你
        那邊不是有一些袋子印酒的，你拿個垃圾袋把那些裝酒的袋子裝一裝，那有
        人檢舉啦，每個地方都在搜查，好在已經取走了，那袋子拿掉啦！Ｂ：好啦
        ！好啦！
    【第五篇】
    Ａ：朝枝打出
    Ｂ：黃先生00-0000000
    Ａ：喂！黃先生喔！
    Ｂ：喂！你好
    Ａ：現在是昨天來搜查我這裡，里內有四、五個被搜，啊有的有被搜到，啊搜查
        後他們在警察偵訊時都說這是在夜市買的，已經買半年了，都沒有說出是誰
        拿來的，這樣你聽懂嗎﹖好家在他們三、四位都說：我去夜市因我們這裡要
        做醮，我們去年去遊覽買回來的，就沒事了，那都是分局與檢察官出來抓的
        ，昨天我這裡四個（警察），三仔那裡六個，土水仔那裡四個。
    Ｂ：被搜走的（數量）多還是少﹖
    Ａ：沒啦！他們那邊五瓶都說是買的，啊被搜走四瓶，人家他們有說是買的已開
        一瓶喝掉了，這樣啦！他在警察問的時候有講說已買半年了，阿警察又問：
        舊里長沒有向你們說要投票給誰，他們回答，沒啦！這酒是我用錢買的，你
        （警察）把酒拿走我還要討回來喔！這樣啦，他們筆錄都做這樣啦！只有土
        水仔伊某，昨天早上被帶去訊問，問怎樣呢﹖「啊叨朝枝仔他拿一瓶呼我，
        啊我叨沒在喝，啊我叨拿呼隔壁，他有在喝酒，不然浪費，伊講這樣啦！」
    Ｂ：啊你厝內有呼搜到沒﹖
    Ａ：我那有可能呼他們（警方）搜到東西呢！啊他們（警方）又說，你兒子哪裡
        一定有藏﹖我回答馬上帶你們過去搜沒關係
    Ｂ：要小心啦！
    Ａ：這你通知大家不要落出去，都要講說遊覽買回來的，那有不能買酒的道理，
        叫你太太交代一下，大家都是這樣，拿到手大家都傳來傳去，到處傳消息會
        死，再傳嗎﹖對不對，不發說不發，啊發下去大家嘴要閤起來嗎﹖對沒！
    Ｂ：對啦！好！
  ３經審酌上開電話譯文內容可知，被告酉○○係事先如何幫忙拉票送酒，檢警開始
    偵查搜索時至為緊張，趕緊通知親友，係如何「處理」系爭洋酒，如何應對偵訊
    。電話譯文中之「秋仔」即羅素秋，係酉○○之媳婦；「阿裡仔（譯音）」即周
    卓月裡，係酉○○之女、被告戌○○之妻。其中有：【阿裡仔（譯音）的三瓶不
    知放在何處，你趕緊去向她講一下，丟到垃圾桶，不然過去搜會Ｂ：好啦！好啦
    ！】；【你拿個垃圾袋把那些裝酒的袋子裝一裝，那有人檢舉啦，每個地方都在
    搜查，好在已經取走了，那袋子拿掉啦！】，此與上開（二）證人周卓月裡供證
    ：警方持搜索票到我住所（台南市○○街四三巷十三號）廚房垃圾筒內查獲壹瓶
    已打破之洋酒之情節相符。亦即，警方之所以在廚房垃圾筒內搜索查獲壹瓶已打
    破之洋酒，係酉○○要家人趕緊處理之故。其中有：【啊搜查後他們在警察偵訊
    時都說這是在夜市買的，已經買半年了，都沒有說出是誰拿來的，這樣你聽懂嗎
    ﹖好家在他們三、四位都說：我去夜市因我們這裡要做醮，我們去年去遊覽買回
    來的，就沒事了】；此核與被告戌○○於警訊時稱：（洋酒）是我永康市○○路
    路邊攤以新台幣四百八十元購得（見南市警刑偵字第四三號卷第二四頁）、復於
    原審審理時稱【我聽我太太說洋酒是酉○○拿來作醮用的】云云（見原審卷一第
    二七二頁），所謂之「路邊攤購得」、「作醮用的」云云相符。足認本件事發之
    後，被告酉○○一家老小，非常緊張，互通音訊，或在趕緊湮滅證據即系爭洋酒
    ，或為串供，至為明顯。綜上，被告戌○○確有收系爭賄賂洋酒，已可認定。被
    告戌○○上開辯解不足採信。
  ４再參以原審依職權向台南市政府函查之結果，於九十一年一月二十六日台南市議
    會第十五屆市議員選舉時，被告戌○○係台南市第十五屆市議員選舉時，共同被
    告即候選人ｚ○○選區即第三選區（西區、中區）之「有投票權之人」，此有台
    南市政府九十二年一月十五日南市民戶字第０９２１０５０１９６０號函一件在
    卷可證；復參以歷來台灣賄選之經驗，賄賂要送予那些選民，應送幾份，要皆經
    過事先調查，並予統計，具有一定之意義；而且亦唯有如此，候選人始能計算其
    花費之「成本」。是以，益證被告戌○○確有收受系爭賄賂。而刑法第一百四十
    三條：「有投票權之人，要求、期約或收受賄賂或其他不正當利益，而許以不行
    使其投票權或為一定之行使者，．．．」，其構成要件之「許以」，即允許承諾
    之意，不以明示為限，即默示者，亦然。準此，於競選期間，投票前夕，最值敏
    感，被告戌○○既確有收受系爭賄賂，自具有其特殊之意義，即其係本於其係有
    投票權之人，而收受賄賂，並許以投票與市議員候選人即被告ｚ○○之意，至為
    明確，被告戌○○上開所辯，不足採信，其犯行洵堪認定。
十三被告地○○
  (一)主要犯罪情節：
    由酉○○帶著Ｓ○○至被告地○○處，再由Ｓ○○將賄賂洋酒一瓶送入交由被告
    地○○收受。
  (二)訊據被告地○○辯稱：我沒有收到洋酒，那天因作醮，有一年輕人到我們那裡，
    讓我們請客他拿去那裡喝的云云。
  (三)經查：
  １被告酉○○於警訊供稱【本次市議員選舉我是支持ｚ○○的，不然怎會收他的酒
    及帶他競選總部的工作人員去發送洋酒給里民呢。】、【我有選了一些里民，我
    便打電話到ｚ○○家中（也是競選總部）均由會計綽號「阿娟」聽的或是綽號「
    朝仔」（即被告Ｕ○○）聽的，我向他們說在里內我已去拜託第幾號，他們就會
    記下來，那一位不知姓名（即Ｓ○○）的工作人員就會按址送酒過去里民家，他
    都向里民說是酉○○送的酒，另外有一部分是我親自帶那位男子去送給里民的】
    等語（見南市警刑偵字第二二號第四頁背面）。並稱【被告Ｓ○○為該名送洋酒
    之工作人員】（見南市警刑偵字第  四三號卷第十七頁背面）。而參酌被告地○○於警訊時就【被告酉○○有無送酒】一節，供稱【前里長（酉○○）有前往我
    家說作醮時會有人送酒給我們。一名男子（Ｓ○○）送過來我家，是我接的（見
    南市警刑偵字第四三號卷第二八頁、九十一聲搜字第二三號第四頁背面）；復於
    原審稱【洋酒是送到一九０號，我有收到，當時我在一九０號那裡請客人，我的
    戶口是在一五七號，送我時只有說作醮喝的，沒有說其他的】等語觀之（見原審
    卷一第二七三頁）；核與上開於共犯結構体下，被告Ｓ○○、酉○○各自行為分
    擔之角色相符。況且被告地○○係與酉○○為同一里之里民，酉○○、Ｓ○○又
    係於共犯結構下，由被告酉○○先行選了里民，再打電話給被告ｚ○○服務處，
    告知【已在里民先行拜託之里民住址，再由被告Ｓ○○前往送賄（見南市警刑偵
    字第二一號警訊卷第四頁背面），則被告地○○確有收到系爭洋酒一瓶，足堪認
    定。
  ２又依台南市警察局刑警隊偵辦查察賄選案監聽電話譯文表內容如下（見南市警刑
    偵字第二一號第十六頁）：
    案由：查察賄選案
    電話時間：月日時至月日：分第２卷
    談話對象  談話電話號碼  監察00-0000000號電話談話譯文內容
    【第二篇】
    Ａ：某男打出
    Ｂ：秋好00-0000000（此00-0000000係被告申○○家之電話；而申○○之妻係羅
        素秋；見五十號警卷第三頁申○○詢問筆錄、第二十頁申○○口卡片）
    Ａ：秋好（譯音）你那二瓶抱走、抱走
    Ｂ：怎樣嗎﹖
    Ａ：抱走、抱走，你抱出去外面
    Ｂ：是怎樣呢﹖
    Ａ：哭爸了，警察來這裡搜查，剛搜完出去，怕從你那邊去，我向你說拿出去外
        面，阿裡仔（譯音）的三瓶不知放在何處，你趕緊去向她講一下，丟到垃圾
        桶，不然過去搜會
    Ｂ：好啦！好啦！
    【第三篇】
    Ａ：某女打出     （婦人）
    Ｂ：秋好     00-0000000
    Ａ：那群人（警察）有無過去那裡﹖
    Ｂ：沒來啦！
    Ａ：來搜查，都東看西看的搜，你老公就是害怕過去你家，馬上打電話回去，你
        那邊不是有一些袋子印酒的，你拿個垃圾袋把那些裝酒的袋子裝一裝，那有
        人檢舉啦，每個地方都在搜查，好在已經取走了，那袋子拿掉啦！
    Ｂ：好啦！好啦！
 【第五篇】
    Ａ：朝枝打出
    Ｂ：黃先生    00-0000000
    Ａ：喂！黃先生喔！
    Ｂ：喂！你好
    Ａ：現在是昨天來搜查我這裡，里內有四、五個被搜，啊有的有被搜到，啊搜查
        後他們在警察偵訊時都說這是在夜市買的，已經買半年了，都沒有說出是誰
        拿來的，這樣你聽懂嗎﹖好家在他們三、四位都說：我去夜市因我們這裡要
        做醮，我們去年去遊覽買回來的，就沒事了，那都是分局與檢察官出來抓的
        ，昨天我這裡四個（警察），三仔那裡六個，土水仔那裡四個。
    Ｂ：被搜走的（數量）多還是少﹖
    Ａ：沒啦！他們那邊五瓶都說是買的，啊被搜走四瓶，人家他們有說是買的已開
        一瓶喝掉了，這樣啦！他在警察問的時候有講說已買半年了，阿警察又問：
        舊里長沒有向你們說要投票給誰，他們回答，沒啦！這酒是我用錢買的，你
        （警察）把酒拿走我還要討回來喔！這樣啦，他們筆錄都做這樣啦！只有土
        水仔伊某，昨天早上被帶去訊問，問怎樣呢﹖「啊叨朝枝仔他拿一瓶呼我，
        啊我叨沒在喝，啊我叨拿呼隔壁，他有在喝酒，不然浪費，伊講這樣啦！」
    Ｂ：啊你厝內有呼搜到沒﹖
    Ａ：我那有可能呼他們（警方）搜到東西呢！啊他們（警方）又說，你兒子哪裡
        一定有藏，我回答馬上帶你們過去搜沒關係
    Ｂ：要小心啦！
    Ａ：這你通知大家不要落出去，都要講說遊覽買回來的，那有不能買酒的道理，
        叫你太太交代一下，大家都是這樣，拿到手大家都傳來傳去，到處傳消息會
        死，再傳嗎﹖對不對，不發說不發，啊發下去大家嘴要閤起來嗎﹖對沒！
    Ｂ：對啦！好！
  ３經審酌上開電話譯文內容可知，被告酉○○係事先如何幫忙拉票送酒，檢警開始
    偵查搜索時至為緊張，趕緊通知親友，係如何「處理」系爭洋酒，如何應對偵訊
    。電話譯文中【好家在他們三、四位都說：我去夜市因我們這裡要做醮，我們去
    年去遊覽買回來的，就沒事了】，此與被告地○○前開所稱：作醮時會有人送酒
    給我們，送我時只有說作醮喝的云云，所謂之「作醮喝的」云云相符。可見被告
    地○○所稱作醮喝的云云，乃係事發之後，互為串供，至為明顯，不足採信。
  ４再參以原審依職權向台南市政府函查之結果，於九十一年一月二十六日台南市議
    會第十五屆市議員選舉時，被告地○○係台南市第十五屆市議員選舉時，共同被
    告即候選人ｚ○○選區即第三選區（西區、中區）之「有投票權之人」，此有台
    南市政府九十二年一月十五日南市民戶字第０９２１０５０１９６０號函一件在
    卷可證；復參以歷來台灣賄選之經驗，賄賂要送予那些選民，應送幾份，要皆經
    過事先調查，並予統計，具有一定之意義；而且亦唯有如此，候選人始能計算其
    花費之「成本」。又刑法第一百四十三條：「有投票權之人，要求、期約或收受
    賄賂或其他不正當利益，而許以不行使其投票權或為一定之行使者，．．．」，
    其構成要件之「許以」，即允許承諾之意，不以明示為限，即默示者，亦然。準
    此，於競選敏感期間，被告地○○竟於被告酉○○先行拜訪，被告Ｓ○○送來洋
    酒時，未予拒絕，反而予以收受，則其係本於其係有投票權之人，而收受賄賂，
    並許以投票與市議員候選人即被告ｚ○○之意，至為明確。被告地○○上開所辯
    ，不足採信，其犯行洵堪認定。
十四被告Ｏ○○部分：
  (一)主要犯罪情節
    由酉○○帶著Ｓ○○至被告Ｏ○○處，再由Ｓ○○將賄賂洋酒一瓶送入交由被告
    Ｏ○○收受。
  (二)訊據被告Ｏ○○辯稱：其雖有收到洋酒，但不認送酒的人，亦與本件選舉無關云
    云。
  (三)經查：
  １被告酉○○於警訊供稱【本次市議員選舉我是支持ｚ○○的，不然怎會收他的酒
    及帶他競選總部的工作人員去發送洋酒給里民呢。】、【我有選了一些里民，我
    便打電話到ｚ○○家中（也是競選總部）均由會計綽號「阿娟」聽的或是綽號「
    朝仔」（即被告Ｕ○○）聽的，我向他們說在里內我已去拜託第幾號，他們就會
    記下來，那一位不知姓名（即Ｓ○○）的工作人員就會按址送酒過去里民家，他
    都向里民說是酉○○送的酒，另外有一部分是我親自帶那位男子去送給里民的】
    等語（見南市警刑偵字第二二號第四頁背面）。並稱【被告Ｓ○○為該名送洋酒
    之工作人員】（見南市警刑偵字第四三號卷第十七頁背面）。被告酉○○並於警
    訊時稱【我帶ｚ○○總部工作人員那名男子去，我站在一旁看那男子送一瓶洋酒
    進去】（見南市警刑偵字第二一號卷第五頁背面第二十）。並參酌被告Ｏ○○於
    原審供述：我有住在該處，酉○○有先來跟我說要拿洋酒給我喝（見原審卷一第
    二七三頁），且事後被告Ｏ○○確有收取一瓶洋酒，並為警在其住處搜索到洋酒
    一瓶等情觀之（見九十一聲搜字第二四號第三頁），被告酉○○係於共犯結構下
    ，由被告酉○○先行選了里民，再打電話給被告ｚ○○服務處，告知【已在里民
    先行拜託之里民住址，再由被告Ｓ○○前往送賄（見南市警刑偵字第二一號警訊
    卷第四頁背面），則被告Ｏ○○所收取之該瓶洋酒，應係被告酉○○本於共同賄
    選之意，報由被告Ｓ○○送往被告Ｏ○○處之賄賂，應可認定。
  ２再查，原審依職權向台南市政府函查之結果，於九十一年一月二十六日台南市議
    會第十五屆市議員選舉時，被告Ｏ○○係台南市第十五屆市議員選舉時，共同被
    告即候選人ｚ○○選區即第三選區（西區、中區）之「有投票權之人」，此有台
    南市政府九十二年一月十五日南市民戶字第０９２１０５０１９６０號函一件在
    卷可證。復參以歷來台灣賄選之經驗，賄賂要送予那些選民，應送幾份，要皆經
    過事先調查，並予統計，具有一定之意義；而且亦唯有如此，候選人始能計算其
    花費之「成本」。又刑法第一百四十三條：「有投票權之人，要求、期約或收受
    賄賂或其他不正當利益，而許以不行使其投票權或為一定之行使者，．．．」，
    其構成要件之「許以」，即允許承諾之意，不以明示為限，即默示者，亦然。準
    此，於競選敏感期間，被告酉○○既先行拜訪被告Ｏ○○，言明贈送洋酒一瓶，
    事後又確有贈送洋酒與被告Ｏ○○收受，則被告自係本於其係有投票權之人，而
    收受賄賂，並許以投票與市議員候選人即被告ｚ○○之意，至為明確。被告Ｏ○○上開所辯，不足採信，其犯行洵堪認定。
十五被告甲○○○部分：
  (一)主要犯罪情節
    由酉○○帶著Ｓ○○至被告甲○○○處，再由Ｓ○○將賄賂洋酒一瓶送入交由被
    告甲○○○收受。
  (二)訊據被告王寶根辯稱：我有住在該處，但確實沒拿到酒云云。
  (三)經查：
    １被告酉○○經警借提查證前後均供述：（慶昇米行）我帶ｚ○○總部工作人員
      那名男子去，我站在附近看那男子送一瓶洋酒進去。是工作人員送的，是送給
      甲○○○（志昇的母親）（借提查證前筆錄見南市警刑偵字第二一號卷第五
      頁第八；借提查證後筆錄見第八頁背面）。而被告甲○○○並經檢警於其住處
      二樓酒櫃內搜索扣押洋酒一瓶（見九十一聲搜字第三四號卷第三頁）。再參以
      被告甲○○○確係住在中和街一００號，與酉○○為同一里之里民；而被告酉
      ○○係於共犯結構下，由被告酉○○先行選了里民，再打電話給被告ｚ○○服
      務處，告知【已在里民先行拜託之里民住址，再由被告Ｓ○○前往送賄（見南
      市警刑偵字第二一號警訊卷第四頁背面），則被告甲○○○經警扣得之洋酒，
     應係被告Ｓ○○所送之賄賂，要可認定。
    ２再參以原審依職權向台南市政府函查之結果，於九十一年一月二十六日台南市
      議會第十五屆市議員選舉時，被告甲○○○係台南市第十五屆市議員選舉時，
      共同被告即候選人ｚ○○選區即第三選區（西區、中區）之「有投票權之人」
      ，此有台南市政府九十二年一月十五日南市民戶字第０９２１０５０１９６０
      號函一件在卷可證；復參以歷來台灣賄選之經驗，賄賂要送予那些選民，應送
      幾份，要皆經過事先調查，並予統計，具有一定之意義；而且亦唯有如此，候
      選人始能計算其花費之「成本」。而按刑法第一百四十三條：「有投票權之人
      ，要求、期約或收受賄賂或其他不正當利益，而許以不行使其投票權或為一定
      之行使者，．．．」，其構成要件之「許以」，即允許承諾之意，不以明示為
      限，即默示者，亦然。準此，於競選敏感期間，被告甲○○○既於被告酉○○
      與被告Ｓ○○送來洋酒時，予以收受，則其係本於其係有投票權之人，而收受
      賄賂，並許以投票與市議員候選人即被告ｚ○○之意，至為明確，被告甲○○○上開所辯，不足採信，其犯行洵堪認定。
十六被告Ｚ○○部分：
  (一)主要犯罪情節
    被告Ｚ○○籍設台南市○○街一七二號，由酉○○帶著Ｓ○○至被告Ｚ○○居處
    台南市○○路一四九號，再由Ｓ○○將賄賂洋酒一瓶送入交由被告Ｚ○○收受。
  (二)訊據被告Ｚ○○辯稱：被告酉○○雖來拜託我說選舉時要投票給ｚ○○，他也有
    說有人要送酒給我，但沒有人送來洋酒云云。
  (三)經查：
    １被告酉○○業於警訊時供述：該處是我告訴競選總部我已拜訪完了，叫他們自
      己去送洋酒，我確定已收到洋酒，該戶是我親戚（見南市警刑偵字第二一號卷
      第六頁第二二）；而被告Ｓ○○亦供述：洋酒一瓶，送給一位男子（履勘前筆
      錄見南市警刑偵字第一一八號卷第二十六頁第六十四處；履勘後筆錄見第三十
      二頁背面第六十四處）。而參酌被告酉○○與被告Ｚ○○二人係姑表兄弟，為
      被告Ｚ○○供明在卷，二人關係甚深，若被告Ｚ○○確未收取該賄賂之洋酒，
      被告酉○○衡情豈有設詞誣陷之理。
    2.再參酌被告酉○○於警訊供稱【本次市議員選舉我是支持ｚ○○的，不然怎會
      收他的酒及帶他競選總部的工作人員去發送洋酒給里民呢。】、【我有選了一
      些里民，我便打電話到ｚ○○家中（也是競選總部）均由會計綽號「阿娟」聽
      的或是綽號「朝仔」（即被告Ｕ○○）聽的，我向他們說在里內我已去拜託第
      幾號，他們就會記下來，那一位不知姓名（即Ｓ○○）的工作人員就會按址送
      酒過去里民家，他都向里民說是酉○○送的酒，另外有一部分是我親自帶那位
      男子去送給里民的】等語（見南市警刑偵字第二二號第四頁背面）。並稱【被
      告Ｓ○○為該名送洋酒之工作人員】（見南市警刑偵字第  四三號卷第十七頁
      背面）。而被告Ｚ○○並供稱【被告酉○○雖來拜託我說選舉時要投票給ｚ○○，他也有說有人要送酒給我】等語；暨原審依職權向台南市政府函查之結果
      ，於九十一年一月二十六日台南市議會第十五屆市議員選舉時，被告Ｚ○○係
      台南市第十五屆市議員選舉時，共同被告即候選人ｚ○○選區即第三選區（西
      區、中區）之「有投票權之人」，此有台南市政府九十二年一月十五日南市民
      戶字第０９２１０５０１９６０號函一件在卷可證等情觀之，顯見被告Ｓ○○
      、酉○○係於共犯結構下，由被告酉○○先行選了里民，再打電話給被告ｚ○○服務處，告知【已在里民先行拜託之里民住址，再由被告Ｓ○○前往送賄，
      而被告Ｚ○○亦稱【被告酉○○拜訪尋求其投票支持被告ｚ○○】等情，則被
      告酉○○、Ｓ○○供稱【確有送被告Ｚ○○一瓶洋酒】等語，應與事實相符，
      而可信採，Ｚ○○確有收受賄賂洋酒，且係一瓶，要可認定。是以，雖酉○○
      另供述：我不知道工作人員有沒有送去給他云云（見南市警刑偵字第二一號第
      九頁背面），乃係事後迴護之詞，不足採信。3.復參以歷來台灣賄選之經驗，
      賄賂要送予那些選民，應送幾份，要皆經過事先調查，並予統計，具有一定之
      意義；而且亦唯有如此，候選人始能計算其花費之「成本」。是以，在在可證
      被告Ｚ○○確有收受系爭賄賂。而刑法第一百四十三條：「有投票權之人，要
      求、期約或收受賄賂或其他不正當利益，而許以不行使其投票權或為一定之行
      使者，．．．」，其構成要件之「許以」，即允許承諾之意，不以明示為限，
      即默示者，亦然。準此，於競選敏感期間，被告酉○○確先行拜訪被告Ｚ○○
      要求支持被告ｚ○○，嗣再由被告Ｓ○○送來洋酒一瓶與被告Ｚ○○收受，則
      被告Ｚ○○應係本於其係有投票權之人，而收受賄賂，並許以投票與市議員候
      選人即被告ｚ○○之意，至為明確，被告Ｚ○○上開所辯，不足採信，其犯行
      洵堪認定。
十七被告己○○部分：
  (一)主要犯罪情節
    收受甲己○贈送之洋酒一瓶
  (二)訊據被告己○○辯稱：其剛好經過甲己○家門口，被告甲己○問我要去那裡，我
    說我要去喝酒，他就說這裡剛好有一瓶酒，他就送給我一瓶，叫我拿去喝，與本
    件賄選並無關係云云。
  (三)經查：
    １被告己○○就被告甲己○曾贈送皇家騎士威士忌洋酒一瓶之事實坦承不諱，核
      與被告甲己○於偵查、原審及本院調查審理時供述【送一瓶洋酒與被告己○○
      】一節相符。足認被告己○○此部分自白與事實相符，而可信採。
    ２被告己○○雖以前開情詞置辯，但查：
      1.查被告涂王寶根（有扣押洋酒一瓶）、地○○、Ｏ○○皆與被告己○○同住
        在同一條街即台南市○○街，被告涂王寶根（有扣押洋酒一瓶）、地○○、
        Ｏ○○等人皆經本院為有罪認定，已如前述述，而此永和街又屬傳統舊式市
        街，居民大多相識，消息傳播特快，住在同一條街之其他被告涂王寶根、地
        ○○、Ｏ○○等人既皆有收受賄賂，而且幾年來台灣賄選歪風特盛，被告己○○於選舉敏感期間收受該瓶洋酒，衡情當知悉系爭洋酒即係賄選所用之物
        。
      2.本案係被告ｚ○○本身即為候選人，被告ｚ○○主謀發動進行賄選，並由其
        他一部分之被告共同分擔行為，或購買烏魚子及洋酒，或拜託里民，或報進
        名單，或致送洋酒、烏魚子給選民，各職所司，屬於共犯結構体。其中被告
        Ｓ○○係被告ｚ○○競選時之義工，確有前往購買烏魚子，依字條內容之里
        民地址、姓氏，送洋酒或烏魚子給選民等之行為分擔，已如前述；其中被告
        酉○○係台南市西區協和里前里長，因為之前在競選里長時，ｚ○○有所幫
        忙，於此次ｚ○○競選時，確有基於情義幫忙拉票，幫忙送洋酒給選民等之
        行為分擔，亦如上述。而被告酉○○既曾向被告甲己○說拜託時需要酒，他
        會送，嗣Ｓ○○確有送酒予被告甲己○，進而甲己○將其中一瓶送給己○○
        ，嗣於偵查中在被告甲己○住處搜索，扣押得皇家騎士三五威士忌酒三瓶，
        在在可證被告甲己○確有收受Ｓ○○送來之洋酒，並將其中一瓶轉送予己○○，而被告己○○當亦知道系爭洋酒即係賄選所用之物，如上所述，可見被
        告己○○確有收賄之行為。再參以原審依職權向台南市政府函查之結果，於
        九十一年一月二十六日台南市議會第十五屆市議員選舉時，被告己○○係台
        南市第十五屆市議員選舉時，共同被告即候選人ｚ○○選區即第三選區（西
        區、中區）之「有投票權之人」，此有台南市政府九十二年一月十五日南市
        民戶字第０９２１０５０１９６０號函一件在卷可證，自可資為被告己○○
        不利認定之依據。復參以歷來台灣賄選之經驗，賄賂要送予那些選民，應送
        幾份，要皆經過事先調查，並予統計，具有一定之意義；而且亦唯有如此，
        候選人始能計算其花費之「成本」。是以，在在可證被告己○○確有收受系
        爭賄賂。而刑法第一百四十三條：「有投票權之人，要求、期約或收受賄賂
        或其他不正當利益，而許以不行使其投票權或為一定之行使者，．．．」，
        其構成要件之「許以」，即允許承諾之意，不以明示為限，即默示者，亦然
        。準此，於競選期間，投票前夕，最值敏感，被告己○○既確有收受系爭賄
        賂，自具有其特殊之意義，即其係本於其係有投票權之人，而收受賄賂，並
        許以投票與市議員候選人即被告ｚ○○之意，至為明確，被告己○○上開所
        辯，不足採信，其犯行洵堪認定。
十八被告庚○○○部分：
  (一)主要犯罪情節
    收受被告申○○致送之賄賂洋酒一瓶。
  (二)訊據被告庚○○○辯稱【申○○有送酒來，但我一直不要，但他一直說沒有關係
    ，結果我的姪子進來，不小心就把酒踢倒，瓶子就破了】云云。
  (三)經查：
    １被告申○○於偵查中自白：洋酒是我父親（酉○○）叫我送過去的。含甲未○
      共四處。臨安路一段一四六巷十二號（庚○○○）是向我收洋酒之人。送（皇
      家禮炮）威士忌等語（見九十一警聲搜第二十六號第十二頁）。
    ２核與被告庚○○○供稱【我住在臨安路一段一四六巷十二號，申○○有送洋
      酒來】等語相符；且被告庚○○○於偵查中，經檢察官質之【到底有沒有收到
      洋酒】一節，則明確稱【有，但酒打破了】等語（見偵字第六七七號卷第九頁
      正面），足見被告申○○上開之供述，並無全然無據。
    ３再查，被告酉○○係台南市西區協和里前里長，被告申○○係被告酉○○之子
      ，其二人於此次ｚ○○競選時，基於情義幫忙，均有行為之分擔，已如前述。
      復參以被告酉○○於警訊供稱【本次市議員選舉我是支持ｚ○○的，不然怎會
      收他的酒及帶他競選總部的工作人員去發送洋酒給里民呢。】、【我有選了一
      些里民，我便打電話到ｚ○○家中（也是競選總部）均由會計綽號「阿娟」聽
      的或是綽號「朝仔」（即被告Ｕ○○）聽的，我向他們說在里內我已去拜託第
      幾號，他們就會記下來，那一位不知姓名（即Ｓ○○）的工作人員就會按址送
      酒過去里民家，他都向里民說是酉○○送的酒，另外有一部分是我親自帶那位
      男子去送給里民的】等語（見南市警刑偵字第二二號第四頁背面），足見被告
      酉○○事前應先尋求有投票權里民之支持，始向被告ｚ○○服務處呈報賄選之
      名單，並進而贈送該賄賂與有投票權之里民收受。則若果真依被告庚○○○上
      開所辯，其【一再拒絕接受】，則以選舉賄選成本及風險之考量，衡情【當無
      一再要交與庚○○○】收受之理，是被告庚○○○上開所辯【但我一直不要，
      但他一直說沒有關係，結果我的姪子進來，不小心就把酒踢倒，瓶子就破了】
      云云，已難信採，被告庚○○○確有收受該瓶洋酒之事實，已堪認定。
    ４末查，原審依職權向台南市政府函查之結果，於九十一年一月二十六日台南市
      議會第十五屆市議員選舉時，被告庚○○○係台南市第十五屆市議員選舉時，
      共同被告即候選人ｚ○○選區即第三選區（西區、中區）之「有投票權之人」
 ，此有台南市政府九十二年一月十五日南市民戶字第０９２１０５０１９６０
      號函一件在卷可證。準此，於競選敏感期間，投票前夕，被告庚○○○於被告
      申○○送來洋酒時予以收受，則其係本於其係有投票權之人，而收受賄賂，並
      許以投票與市議員候選人即被告ｚ○○之意，至為明確。
十九被告甲午○○部分：
  (一)主要犯罪情節
    收受賄賂洋酒一瓶，之後轉送予被告ｄ○○○
  (二)訊據被告甲午○○辯稱【九十年十一月間有人來按電鈴，我下去看，發現有一瓶
    洋酒，後來被告ｆ○○○打來說那瓶酒是她請人送來的，但並未言及被告ｚ○○
    選舉之事。因為將該瓶洋酒轉送ｄ○○○，因ｄ○○○兒子結婚有送我魯麵及喜
    餅，我才轉送給ｄ○○○】云云。
  (三)經查：
    １被告甲午○○既稱【九十年十一月間有人來按電鈴，我下去看，發現有一瓶洋
      酒，後來被告ｆ○○○打來說那瓶酒是她請人送來的】等語；而參酌被告ｆ○○○於本院調查時供稱【其在路上遇到魏林鶯，口頭上有拜託他支持被告ｚ○○】等語；及被告ｄ○○○供述：該瓶酒為甲午○○於九十一年元旦時送來的
      ，她稱選舉到了，這瓶酒送我（見九十一聲搜字第十六號卷第五頁背面）。且
     系爭洋酒並經警在被告ｄ○○○住處查獲等情觀之（見南市警刑偵字第三二號
      警訊卷第三十七頁）。足見被告甲午○○確有收系爭洋酒，且係與【本次市議
      員選舉有關】無訛。
    ２再參以幾年來台灣賄選歪風特盛，於選舉期間，竟有非親非故不認識之人於無
      正當理由之下送來如此高貴之洋酒，事後被告ｆ○○○再打電話告之該瓶酒係
      其所贈送，而被告甲午○○仍予以收受之，進而轉送之，可見於被告甲午○○
      當初收受之時，確係知道系爭洋酒即係賄選所用之物。再參以原審依職權向台
      南市政府函查之結果，於九十一年一月二十六日台南市議會第十五屆市議員選
      舉時，被告甲午○○係台南市第十五屆市議員選舉時，共同被告即候選人ｚ○○選區即第三選區（西區、中區）之「有投票權之人」，此有台南市政府九十
      二年一月十五日南市民戶字第０９２１０５０１９６０號函一件在卷可證；復
      參以歷來台灣賄選之經驗，賄賂要送予那些選民，應送幾份，且為避免風險，
      要皆經過事先調查，並予統計，具有一定之意義；而且亦唯有如此，候選人始
      能計算其花費之「成本」。乃被告竟於選舉敏感期間，且被告ｆ○○○事先拜
      託支持被告ｚ○○後，隨即囑一不認識之人送來洋酒時，被告甲午○○乃予以
      收受者，則其應係本於其係有投票權之人，而收受賄賂，並許以投票與市議員
      候選人即被告ｚ○○之意，至為明確，之前收受行為業已既遂，要不因嗣後之
      轉送而影響。被告甲午○○上開所辯，不足採信，其犯行洵堪認定。
二十被告甲辛○○部分：
  (一)主要犯罪情節：
    甲辛○○收受Ｓ○○致送之賄賂烏魚子二份。
  (二)訊據被告甲辛○○坦承有收二份烏魚子，且送禮的人有說要支持被告ｚ○○之事
    實。且查：
    １被告Ｓ○○於檢警帶同實地履勘各該地之前或之後，均於警訊明確供述：經我
      再前往查證，中正路一○八巷七號，口福自助餐，我送烏魚子三份給一位婦人
      （履勘前筆錄見南市警刑偵字第一一八號卷第二十六頁背面第八十七處；履勘
      後筆錄見第三十四頁第八十七處、第三十六頁背面）；參以被告甲辛○○於原
      審供稱：口福自助餐是我開的，我是開口福自助餐，就是開在中正路一○八巷
      七號這個地方，送來的人是問我要不要酒，我說我不要，後來又送烏魚子來，
      我說我也不吃，但他放下就走，他是拿兩份烏魚子兩份過來，不是參份，後來
      我就將烏魚子烘烤之後送給客人吃等語。是以，互核之結果可知，被告甲辛○○確係業已收受系爭烏魚子，要可認定。至於被告Ｓ○○雖稱送去之烏魚子有
      【三份】；核與被告甲辛○○所稱收受【二份】烏魚子不符，但就被告Ｓ○○
      確有送去烏魚子與被告甲辛○○收受一節，被告Ｓ○○、甲辛○○上開供述，
      尚無不符之處，則依「利益歸被告」之原則，應認定被告甲辛○○係收受二份
      。
    ２再參以原審依職權向台南市政府函查之結果，於九十一年一月二十六日台南市
      議會第十五屆市議員選舉時，被告甲辛○○係台南市第十五屆市議員選舉時，
      共同被告即候選人ｚ○○選區即第三選區（西區、中區）之「有投票權之人」
      ，此有台南市政府九十二年一月十五日南市民戶字第０９２１０５０１９６０
      號函一件在卷可證，顯見被告Ｓ○○之供述正確，自可資為被告甲辛○○不利
      認定之依據。則被告甲辛○○於選舉敏感期間，於被告Ｓ○○送來烏魚子時，
      竟予以收受，且被告甲辛○○與候選人即被告ｚ○○又有所認識，當知其參與
      議員競選之事，則被告甲辛○○自係本於其係有投票權之人，而收受賄賂，並
      許以投票與市議員候選人即被告ｚ○○之意，至為明確，被告甲辛○○之犯行
      洵堪認定。

（一）茲就全部受賄者（即(丙)部分）論罪科刑如下：核被告卯○○、ｐ○○、甲丙○
      、黃○○、丑○○○、Ａ○○、甲未○、ｌ○○、ｑ○○○、Ｇ○○、癸○○
      、戌○○、地○○、Ｏ○○、甲○○○、Ｚ○○、己○○、庚○○○、甲午○○、甲辛○○等二十人（以下簡稱被告卯○○等二十人）所為，均係有投票權
      之人，竟收受系爭賄賂烏魚子或洋酒，並許以投票與市議員候選人即被告ｚ○○，均係犯刑法第一百四十三條第一項之投票受賄罪。
（二）原審就被告卯○○、ｐ○○、甲丙○、黃○○、丑○○○、Ａ○○、甲未○、
      ｌ○○、ｑ○○○、Ｇ○○、癸○○、戌○○、地○○、Ｏ○○、甲○○○、
      Ｚ○○、己○○、庚○○○、甲辛○○等十九人部分，以被告卯○○等十九人
      罪証明確，因予適用刑法第一百四十三第一項、第二項、第四十一條第一項前
      段、公職人員選舉罷免法第九十八條第三項之規定；並分別審酌各該被告犯罪
      之動機、目的、手段、所生損害、所得利益、其品行智識程度、生活狀況、犯
      罪後態度等一切情狀，量處被告丑○○○、戌○○各有期徒刑四月，其餘被告
      各處有期徒刑三月，並諭知如易科罰金之折算標準，及依公職人員選舉罷免法
      第九十八條第三項之規定，各宣告褫奪公權之期間；另被告卯○○等十九人收
      受之賄賂或烏魚子、或為洋酒，各依刑法第一百四十三條第二項前段之規定宣
      告沒收之；如全部或一部不能沒收時，依同條項後段之規定追徵其價額。本院
      經核原判決此部分認事用法俱無不合，量刑亦稱妥適，被告卯○○等十九人上
      訴意旨除被告甲辛○○外，其餘均否認犯罪，並以前開情詞指摘原判決不當，
      均為無理由，此部分應予駁回。再被告甲辛○○於本院審理時坦承其事，犯後
      態度良好，且前未曾受有期徒刑以上刑之宣告，此有台灣台南地方法院檢察署
      刑案資料查註紀錄表及台灣高等法院被告全國前案紀錄表在卷可憑，其經此教
      訓後，應知所警惕，信無再犯之虞，本院因認對其所宣告之刑以暫不執行為適
      當，爰併予宣告緩刑期間如主文所示，以勵自新。至於其他被告均一再否認犯
      行，顯見各該被告犯後均無任何悔意，本院認此部分均不宜宣告緩刑，併此敘
      明。
（三）原審就被告甲午○○部分，以其罪証明確，因予論罪科刑，固非無見。但查被
      告甲午○○事後雖將該賄賂洋酒一瓶轉送被告ｄ○○○，但查無証據足証被告
      甲午○○與被告ｄ○○○間有何【約定於本次市議員選舉時，投票支持被告ｚ
      ○○】之情（詳後述被告ｄ○○○部分），原審未詳予斟酌卷証資料，而認被
      告甲午○○與被告ｄ○○○有此約定，顯有未當，應由本院將原判決此部分予
      以撤銷改判。爰審酌被告甲午○○犯罪之動機、目的、手段、所生損害、所得
      利益、其品行智識程度、生活狀況、犯罪後之態度等一切情狀，量處如主文所
      示之刑，並諭知如易科罰金之折算標準，及依公職人員選舉罷免法第九十八條
      第三項之規定，宣告褫奪公權之期間；另被告甲午○○收受之賄賂洋酒一瓶，
      依刑法第一百四十三條第二項前段之規定宣告沒收之；如全部或一部不能沒收
      時，依同條項後段之規定追徵其價額。
乙、無罪部分：
（甲）被告宇○○、亥○○、ｔ○○○、甲丁○、午○○、ｋ○○、ｍ○○○、ｃ○○等八人涉犯公職人員選舉罷免法九十條之一第一項選舉賄賂罪，或刑法一百
      四十三條第一項投票受賄罪部分：
    (一)公訴意旨略以：
    1.被告宇○○係台南市西區文賢里里長；亥○○係台南市西藥商協會理事長，竟
      與ｚ○○、Ｌ○○、Ｕ○○、Ｓ○○等人基於共同之犯意聯絡，自九十年十一
      月間ｚ○○競選台南市議會第十五屆市議員期間起，連續分別由宇○○負責拜
      訪台南市文賢里內部分有選舉權之里民；亥○○拜訪台南市中西區內部分有選
      舉權之經營西藥房業者；Ｕ○○拜訪台南市中、西區內部分有選舉權之選民，
      均要求渠等於九十一年一月二十六日台南市議會第十五屆市議員選舉投票時，
      投票支持候選人ｚ○○。宇○○、亥○○並將拜訪過，許以於九十一年一月二
      十六日投票予ｚ○○之人之名單報至ｚ○○服務處，由ｚ○○服務處會計Ｌ○○開立鴻泰昌菸酒行名片之領取憑卡交Ｓ○○至鴻泰昌菸酒行領取皇家騎士威
      士忌洋酒，連續分別交付予宇○○、亥○○所提供名單內部分之人，或由Ｓ○○單獨交付烏魚子予宇○○、亥○○所提供名單內部分之人，因認被告宇○○
      、亥○○涉犯選舉賄賂罪嫌云云。
    2.被告ｔ○○○於九十年十二月底某日，在其住處台南市○○路○段四一０巷三
      一號五樓之四大樓電梯中與謝美娟相遇時，要求謝美娟轉知其家中有投票權人
      之人，於九十一年一月二十六日台南市議會第十五屆市議員選舉投票時，支持
      候選人ｚ○○，並於九十一年一月七日，在台南市○○路○段四一０巷三一號
      四樓之三，將賄賂烏魚子禮盒一盒交予謝美娟收受。嗣經警據檢舉，於九十一
      年一月二十三日十四時三十分許，在台南市○○街ｔ○○○所開設之「大寮阿
      琴檳榔攤」冰箱內搜獲烏魚子二盒；同日十五時二十分許，在台南市○○路○
      段四一０巷三一號五樓之四ｔ○○○住處，搜獲烏魚子二付；並另於九十一年
      一月二十三日二十時四十分許，經謝美娟同意，在其住處搜獲烏魚子一盒，因
      認被告ｔ○○○涉犯選舉賄賂罪嫌云云。
    3.被告甲丁○收受郭楠檳送來之賄賂烏魚子三十份，因認被告甲丁○涉犯投票受
      賄罪嫌云云。
    4.被告午○○在台南市○○街四十二號住處，收受郭楠檳送來之賄賂烏魚子二十
      二份，因認被告李朝宏涉犯投票受賄罪嫌云云。
    5.被告ｋ○○在台南市○○街十六號賣綠豆湯之營業處所，收受郭楠檳送來之賄
      賂烏魚子二十二份，因認被告ｋ○○涉犯投票受賄罪嫌云云。
    6.被告ｍ○○○在台南市○○路一九四號住處，收受郭楠檳送來之賄賂烏魚子二
      十二份，因被認被告ｍ○○○涉犯投票受賄罪嫌云云。
    7.緣被告ｆ○○○為ｚ○○之胞姊，係台南市中區銀同里里長，於九十年十一、
      十二月間，至被告ｃ○○住處拜訪，要求於九十一年一月二十六日台南市議會
      第十五屆市議員選舉投票時，支持候選人ｚ○○。ｆ○○○即囑鴻泰昌菸酒行
      派人送皇家騎士威士忌洋酒七瓶至ｃ○○住處，由ｃ○○收受，因認被告ｃ○○涉犯投票受賄罪嫌云云。
    (二)按犯罪事實應依證據認定之，無證據不得推定其犯罪事實；又不能證明被告犯
      罪者，應諭知無罪之判決，刑事訴訟法第一百五十四條、第三百零一條第一項
      前段分別定有明文。再認定被告有罪之事實，應憑證據，如未能發現相當之證
      據，或證據不足以證明，自不能以推測或擬制之方法，以為裁判之基礎；且認
      定犯罪事實所憑之證據，其為訴訟上之證明，須達於通常一般人均不致有所懷
      疑，而得確信其為真實之程度者，始得據為有罪之認定，倘其證明尚未達到此
      一程度而有合理之懷疑存在時，尚難為有罪之認定基礎；苟積極證據不足以為
      不利於被告事實之認定，即應為有利於被告之認定，更不必有何有利之證據，
      最高法院三十年上字第八一六號、四十年台上字第八六號、七十六年台上字第
      四九八六號分別著有判例可資參照。再按同案被告不利於己之陳述，雖得採為
      其他共同被告犯罪之證據，惟此項不利之陳述須無瑕疵可指，且就其他方面調
      查又與事實相符者，始得採為其他共同被告犯罪事實之認定，若不為調查而專
      憑此項供述即為其他共同被告犯罪事實之認定，顯與刑事訴訟法第一五六條第
      二項規定有違；因此現行刑事訴訟法下被告之自白或共同被告不利於己之陳述
      ，其證明力並非可任由法院依自由心證主義之原則自由判斷，而受相當之限制
      ，即尚須另有其他必要之補強證據來補足，其自白之證明力始得採為斷罪之資
      料。
    (三)本件公訴人認被告宇○○、亥○○、ｔ○○○、甲丁○、午○○、ｋ○○、ｍ
      ○○○、ｃ○○等人涉有前開犯行，無非係以：
    1.被告宇○○部分：業據被告Ｓ○○供稱【宇○○報約一百份名單至ｚ○○服務
      處，由宇○○與Ｕ○○談，Ｌ○○抄在紙條上交予伊前往送烏魚子予選民】等
      語，被告Ｌ○○供稱【Ｓ○○所供稱之名單係宇○○報予Ｕ○○後再報予伊】
      等情，為論罪依據。
    2.被告亥○○部分：業據被告ｚ○○供稱【亥○○與Ｓ○○去拜訪選舉區內的西
      藥房】，被告Ｓ○○供稱【送洋酒或烏魚子至西藥房，是亥○○拜訪後報至ｚ
      ○○服務處，Ｌ○○再開單叫伊去送】，被告Ｌ○○供稱【西藥房部分是亥○○至ｚ○○服務處將名單交給我】等情，為論罪依據。
    3.被告ｔ○○○部分，業據証人謝美娟証述明確，且在証人謝美娟、ｔ○○○處
      ，分別經警搜索扣得烏魚子可資佐証。
    4.被告甲丁○、李朝宏、ｋ○○、ｍ○○○部分，業經台南市警察局員警先後數
      次帶同被告Ｓ○○指出送酒、烏魚子地址，被告Ｓ○○確認送洋酒或烏魚子至
      上揭被告住處，且以常情衡之，賄選者必於尋求支持後，普遍賄賂行求，以求
      穩固選票等情，為論罪依據。
    5.被告ｃ○○部分，有在被告ｆ○○○住處查扣便條紙，其上記載被告ｃ○○住
      址及送酒瓶數，且經依該便條紙記載之地址前往搜索，亦搜獲洋酒，再佐以被
      告ｆ○○○供稱【伊係拜訪選民支持ｚ○○，允以送洋酒後再通知菸酒行派人
      送酒前往】等情，為論罪依據。
    (四)訊據被告宇○○、亥○○、ｔ○○○、甲丁○、午○○、ｋ○○、ｍ○○○、
      ｃ○○則均堅詞否認有何前開犯行，並辯稱：
    1.被告宇○○辯稱：其未與被告ｚ○○等人賄選等語。
    2.被告亥○○辯稱：其非被告ｚ○○之樁腳，其雖曾拜訪西藥房的同業支持被告
 ｚ○○，但未提供名單供被告ｚ○○賄選，而檢察官搜索結果，亦未扣得相關
      之証物等語。
    3.被告ｔ○○○辯稱【未自被告ｚ○○處收受烏魚子，該烏魚子係其先生買回來
      的，其與謝美娟在電梯相遇，謝美娟先問我哪位候選人比較好，我順口說ｚ○○比較好，並未要求謝美娟投票給ｚ○○】等語。
    4.被告甲丁○辯稱：其並未收到烏魚子三十份，亦不認識Ｓ○○等語。
    5.被告午○○辯稱：其並未收到二十二份烏魚子，亦不認識被告Ｓ○○，且這次
      選舉亦未前往投票，並未幫被告ｚ○○賄選等語。
    6.被告ｋ○○辯稱：其不認識Ｓ○○，亦未收到烏魚子；且其開設綠豆湯，平時
      生意忙，不可能幫被告ｚ○○賄選等語。
    7.被告ｍ○○○辯稱：其經營彩卷行，選舉期間因賣彩卷忙碌，沒有人來拜票，
      不識被告Ｓ○○，未收到烏魚子，亦不可能幫被告ｚ○○賄選等語。
    8.被告ｃ○○辯稱：其未拿到洋酒，亦未與被告ｚ○○等人共同賄選等語。
    (五)經查：
    1.被告宇○○部分：
      被告Ｓ○○雖於偵查中供述【文賢里的里長，報點約一百份的烏魚子給Ｕ○○，宇○○是直接與Ｕ○○接洽的，我是聽Ｕ○○說的，我所送的那附近的
 地點，是由宇○○所報出來的地點】等語（見南市警刑偵字第一一八號第二
        十六頁第六十五處、第三十三頁第六十五處）。【（宇○○報給你一百份名
        單）宇○○與Ｕ○○談的，阿娟再拿小紙條給我，我再去送，這是送烏魚子
        】等語（見九十一偵字第六七四號第七十八頁）。但觀之被告Ｓ○○上開供
        述，其知悉被告宇○○報點約一百份烏魚子係【聽Ｕ○○說的】，且被告宇
        ○○係與【被告Ｕ○○接洽】，並未直接與被告Ｓ○○聯繫，亦未送烏魚子
        給被告宇○○（見南市警刑偵字第一一八號第三十三頁正面第二行起），被
        告Ｓ○○僅係【輾轉得知此事】，則被告Ｓ○○於偵查中所稱【被告宇○○
        曾報點約一百份烏魚子】一節，其真實性即非無疑；況被告Ｓ○○事後於原
        審及本院調查審理時，一再否認此事，且稱【我被抓第一天，承辦人員就說
        檢察官要我說出一百二十人的名單才要給我交保，所以我才亂報名單，根本
        沒有這些事情】等語（見本院卷二第二九六頁）；而被告Ｕ○○亦一再否認
        此事，並於偵查經訊及「賄選樁腳何人」一節，則稱【不知道】等語（見偵
        字第六六三號卷第四十一頁正面），是被告宇○○是否有檢察官所指之前開
        犯罪事實，仍須調查其他証據以資佐証。
      再查本件被起訴之被告Ａ○○、ｙ○○、Ｎ○○○、午○○均是文賢里之里
        民，雖有台南市西區戶政事務所函附卷可稽（見原審卷一第三０六、三０七
        頁），但其中被告ｙ○○、Ｎ○○○、李朝宏等人並無証據足資佐証確有收
        受Ｓ○○所送之洋酒或烏魚子（詳後述），另被告Ａ○○於警訊中亦稱【雖
        有收到一瓶洋酒，但是一名不認識之人送來】等語（見台南市警局南市警刑
        偵字第一一八號警訊卷第一四七頁正、背面），自難以上開被告均是文賢里
        之里民，即遽予推認上開被告均是經被告宇○○事先拜訪，且徵得同意後，
        始提供與被告ｚ○○或Ｕ○○，再由被告Ｓ○○分別交付與上開被告。
      又查，依被告Ｓ○○偵查中之供述【被告宇○○曾報一百份名單】，然被告
        宇○○處未經警扣得任何與本件有關之洋酒或烏魚子，且遍查全卷亦無任何
        被告宇○○曾報與被告ｚ○○賄選之名單或相關資料可資佐証，自難以被告
        Ｓ○○偵查中所為不利被告宇○○之供述，及經檢察官起訴之被告Ａ○○、
        ｙ○○、Ｎ○○○、午○○是文賢里之里民，即遽認被告宇○○有何公訴人
        所指之前開犯行。
    2.被告亥○○部分：
      被告ｚ○○、Ｓ○○、Ｌ○○雖分別於偵查中供述：
        (1)被告ｚ○○供稱：（亥○○有無報名單給你）Ｓ○○與亥○○去拜訪選舉
          區內西藥房等語（見九十一偵字第六八０號偵查卷第二十九頁背面）。
        (2)被告Ｓ○○於偵查中供述：有（送烏魚子、洋酒給西藥房），亥○○先生
          拜訪後才叫我去送的，亥○○報給服務處，阿娟再開單叫我去送。因為他
          常去服務處，我都在那邊泡茶，西藥房的部分都是他報進來，我有聽到等
          語（見九十一偵字第六八０號第三十六頁）。
        (3)被告Ｌ○○於偵查中供述：亥○○有報進來西藥房的部分等語（見九十一
          偵字第六八０號第三十六頁背面）、（妳所知ｚ○○之樁腳有多少人？）
          亥○○他是前里長，前里長酉○○。（見九十一偵字第一四七一號第四三
          頁背面）。
      但查被告ｚ○○於原審及本院審理時均否認有此事，且觀之被告ｚ○○偵查
        中雖供稱（Ｓ○○與亥○○去拜訪選舉區內西藥房），但亦供稱【亥○○是
        台南市西藥房公會理事長，我是公會顧問，所以才會請他幫忙，至於有無送
        洋酒及烏魚子我不知道】（見台南市警局南市警刑偵字第一一八號警訊卷第
        二十一頁背面）；於偵查中亦稱【亥○○是西藥公會理事長，他義務去請公
        會會員支持，至於有沒有送洋酒或烏魚子，是由Ｕ○○在處理】等語（見偵
        字第六八０號偵查卷第二十八頁至第二十九頁正面）；而被告Ｕ○○則稱【
        永福路德大西藥房前里長亥○○，蔡議員叫我去拜訪，亥○○都自己與蔡議
        員接觸，林也常到服務處坐，是否樁腳或有無送賄品我並不清楚】等語（見
        同上警訊卷第二十三頁背面），復於偵查中稱【亥○○沒有報名單給我】等
        語（見偵字第六八０頁第三十七頁背面）。則互核被告ｚ○○與被告Ｕ○○
        之上開供詞，二人就被告亥○○是否有提供名單供被告ｚ○○賄選一節，被
        告ｚ○○稱【均是由被告Ｕ○○處理送洋酒或烏魚子】等語，被告Ｕ○○則
        否認此事，稱【被告亥○○沒有報名單給伊】等語，二人之供述已有不符之
        處，自難以被告ｚ○○於偵查中供稱【Ｓ○○與亥○○去拜訪選舉區內西藥
        房】等語，即據為被告亥○○不利之証據。
      被告Ｌ○○於偵查中雖供稱【亥○○有報進來西藥房的部分】等語，但又稱
        【亥○○報進來西藥房部分交由阿濱（即Ｓ○○）去處理】、【亥○○到服
        務處來，把名單交給我】等語（見偵字第六八０頁第三十七頁正、背面）；
        而被告Ｓ○○亦稱【亥○○拜訪後才叫我去送的，亥○○報給服務處，阿娟
        再開單叫我去送】等語；但被告Ｌ○○、Ｓ○○於原審及本院調查審理時即
        一再否認此事。且遍查全卷均無任何被告亥○○曾報與被告ｚ○○服務處賄
        選之名單或相關資料可資佐証，亦查無任何受賄者係因【被告亥○○事先拜
        訪徵得同意後，始由被告Ｓ○○送賄】之証據；揆諸前開(二)意旨，亦難以同
        案被告ｚ○○、Ｌ○○、Ｓ○○上開偵查中不利於被告亥○○之供述，即據
        為被告亥○○不利之証據。
    3.被告ｔ○○○部分：
      證人謝美娟固於警訊中供述：【（烏魚子一盒）是我家附近阿琴檳榔攤的老
        板娘送到我住處，大約兩個星期前，她告訴我ｚ○○拜託她，希望我們投他
        一票，．．．直到（二十一日）她拿了一盒烏魚子交給我，．．．臨走時未
        出聲但唇語說是ｚ○○】等語（見南市警四刑偵字第五八號第六頁背面）、
        【（烏魚子一盒）是阿琴檳榔攤之老板娘交給我的，九十一年一月二十一日
        交給我的，．．．臨走時未出聲用唇語說是ｚ○○】等語（見九十一警聲搜
        字第四七號第十五頁背面）；被告ｔ○○○復經警在台南市○○街大寮阿琴
        檳榔攤搜索得兩片烏魚子（見南市警四刑偵字第五八號第十一頁搜索扣押筆
        錄）。另在被告ｔ○○○住處台南市○○路○段四一０巷三一號五樓之四搜
        索得烏魚子兩片（見南市警四刑偵字第五八號第十二頁搜索扣押筆錄）。
      但查，証人謝美娟原住於台南縣麻豆鎮謝安里謝厝寮二００號，於九十一年
        一月二十八日遷入台南市○區○○里○○路○段四一０巷三十一號四樓之三
        ，並非被告ｚ○○選區即第三選區（西區、中區）之「有投票權人」，此有
        証人謝美娟戶籍謄附卷足憑（見本院卷三第一二五頁）。而按公職人員選舉
        罷免法第九十條之一第一項之【對於有投票權人，行求、期約或交付賄賂．
        ．．】之規定，須行為人主觀上具有行賄之犯意，而約使【有投票權人為投
        票權之行使或不行使】，故在行賄者一方，須認知其所行求、期約或交付之
        意思表示，乃為約使【有投票權人為投票權一定之行使或不行使】，則縱令
        被告蔡施秀琴請【証人謝美娟投票支持被告ｚ○○，並送與証人謝美娟烏魚
        子】，但証人謝美娟既【不具投票權人身份】，被告ｔ○○○所為，亦核與
        公職人員選舉罷免法第九十條之一第一項】之構成要件不相當。
      復查：公訴意旨雖認【被告ｔ○○○於九十年十二月底某日，在其住處大樓
        電梯中與謝美娟相遇，即要求謝美娟轉知其家中有投票權人之人投票支持被
        告ｚ○○，並贈送烏魚子與謝美娟】，但就証人謝美娟家中究有何人【有投
        票權】，被告ｔ○○○【究係約使何投票權人投票支持被告ｚ○○】、証人
        謝美娟【是否已轉告】其家中有投票權人投票支持被告ｚ○○】等關於【選
        舉賄賂犯行】之重要之點，遍查全卷均無証據足資佐証，檢察官就此項亦未
        能提出補強証據以資証明，自難以証人謝美娟警訊之証詞，及在証人謝美娟
        、被告ｔ○○○住處、其開設之檳榔攤，為警扣得烏魚子等情，即得認被告
        ｔ○○○之行為，已該當公職人員選舉罷免法第九十條之一第一項之楠成要
        件，而據為被告ｔ○○○有罪之認定。
      復按刑法第一百四十三條第一項之【投票受賄罪】，係以【對於有投票權人
        ，要求、期約或收受賄賂．．．】為構成要件。本件被告ｔ○○○固經警在
        其所經營之檳榔攤、住處搜索扣得烏魚子，已如前述，但被告ｔ○○○一再
        否認該烏魚子【係來自被告ｚ○○所贈送】，而烏魚子係年節禮品，任何人
        均可買到，本院遍查全卷均無証據足資証明該【烏魚子】係被告ｚ○○或其
        他共犯【所贈送】，自難以被告ｔ○○○住處等地經警扣得烏魚子，即率以
        認定被告ｔ○○○有何投罪收賄之犯行。
    4.被告甲丁○部分：
      被告Ｓ○○雖於警訊時供述【泉福糖行，拿了烏魚子三十份給一位男子的】
        等語（見南市警刑偵字第一一八號第二十六頁第四十九處、第三十二頁第四
        十九處）。但於原審及本院調查審理時即否認有此事，則被告Ｓ○○警訊所
        為此部分之供述，其真實性即有可疑之處。且依Ｓ○○上開警訊之供述，就
        收受該賄賂之人亦僅【泛稱一名男子】，而對該名男子之特徵均無詳細描述
        ，而遍查全卷亦無被告Ｓ○○為上開供述後，再行【指認或確認】被告甲丁○確係收受烏魚子之人，自難以被告Ｓ○○上開供述，即遽以【推認被告甲
        丁○確有收受烏魚子三十份，並擬將其中一部分烏魚子送予選民，與被告ｚ
        ○○共同賄選】。
     再者，被告Ｓ○○雖稱【送烏魚子三十份】，但被告甲丁○處並未經警扣得
       任何與本件有關之烏魚子，且亦無任何被告甲丁○曾【送烏魚子與選民】之
       証據資料以資佐証，自難遽為被告甲丁○有罪之認定。
    5.午○○部分：
      被告Ｓ○○雖於警訊時供述【文和街四十二號，文賢里第三鄰鄰長，送烏魚
        子二十二份】、【我送烏魚子二十二份給一位男子】等語（見台南市警刑偵
        字第一一八號卷第二十六頁、三十三頁背面）。但於原審及本院調查審理時
        即否認有此事，且觀之被告Ｓ○○上開警訊筆錄所載，第二次警訊時，被告
        Ｓ○○雖【明確指出文賢里第三鄰鄰長送烏魚子二十二份】，但隨即於第四
        次警訊時稱【我送烏魚子二十二份給一位男子】，且將原筆錄之【他是一位
        鄰長刪除】（見同警訊卷第三十三頁背面第一行起），則被告Ｓ○○警訊所
        為此部分之供述，其真實性即有可疑之處。況被告午○○並非該鄰之鄰長，
        該鄰鄰長為其配偶，業據被告午○○供明在卷，且依Ｓ○○第四次警訊亦僅
        供稱【送給文和街四十二號一位男子】，其所為收受【賄賂】之人亦僅【泛
        稱一名男子】，而對該名男子之特徵均無詳細描述，而遍查全卷亦無被告Ｓ
        ○○為上開供述後，再行【指認或確認】被告李朝宏確係收受烏魚子之人，
        自難以被告Ｓ○○上開供述，及被告午○○配偶係該鄰鄰長，即遽以【推認
        被告李朝宏確有收受烏魚子二十二份，並擬將其中一部分烏魚子送予選民，
        與被告ｚ○○共同賄選】。
     再者，被告Ｓ○○雖稱【送烏魚子二十二份】，但被告午○○處並未經警扣
       得任何與本件有關之烏魚子，且亦無任何被告午○○曾【送烏魚子與選民】
       之任何証據資料以資佐証，亦難遽為被告午○○有罪之認定。
   6.被告ｋ○○、ｍ○○○部分：
     被告Ｓ○○雖於警訊時供稱【慶中街十六號，賣綠豆湯的，送烏魚子二十二
       份給他】等語、【慶中街十六號，賣綠豆湯的，我送了烏魚子二十二份去給
       一位婦人等語（見南市警刑偵字第一一八號卷第二十六頁背面第九行、第三
       十四頁背面第九十七處）。而被告ｋ○○亦在慶中街十六號販賣綠豆湯，為
       被告ｋ○○供明在卷。但查被告ｋ○○經營之【慶中街緣豆湯】於台南市地
       區係頗有名氣之老店，又係營業場所，平日人來人往；而觀之被告Ｓ○○警
       訊所稱【收受烏魚子之人】僅泛稱【婦人】，而就該名【婦人之特徵均未詳
       予描述】，事後被告Ｓ○○亦未再行【指認或確認】被告ｋ○○確係收受烏
       魚子之人，則被告ｋ○○是否確係收賄之人，即非無疑。
     被告Ｓ○○於警訊時供述【青年路一九四號，中興機車行，送烏魚子二十二
       份等語（見南市警刑偵字第一一八號卷第二十六頁背面第七、八行）、【青
       年路一九四號，中興機車行，我送了烏魚子二十二份去給一位婦人等語（見
       南市警刑偵字第一一八號卷第三十四頁背面第九十三處）。而被告ｍ○○○
       配偶雖在台南市○○路一九四號經營【中興機車行】，為被告ｍ○○○供明
       在卷。但查該機車行係營業地點，而被告Ｓ○○就本件【收受烏魚子之人】
       僅泛稱【婦人】，而就該名【婦人之特徵均未詳予描述】，事後被告Ｓ○○
       亦未再行【指認或確認】被告ｍ○○○確係收受烏魚子之人，則被告ｍ○○○是否確為收賄之人，亦非無疑。
     況被告Ｓ○○事後於原審、本院調查、審理時均一再否認有送烏魚子給被告
       ｋ○○、ｍ○○○二人，並供稱【其於警訊時，經警帶往查証時係亂指認】
       等語，則被告Ｓ○○先後就【收受烏魚子】之人之供述即不一致；而証人即
       本件承辦警員Ｄ○○於本院調查時証稱【（如何知道收賄的人？）我們帶Ｓ
       ○○出去查證的，剛開始從酉○○那裡發展出來的之後再帶Ｓ○○出去查，
       也有搜到一些洋酒，收賄的名單是Ｓ○○出去查證他指出來的，有部分是搜
       索查到的。】、【（是Ｓ○○先告訴你們名單你們才帶他出去查證或是你們
       帶他出去後他指出來的？）是帶他出去後他指出來的，他沒有事先給我們名
       單。】、【（有沒有讓他確認交給誰？）移送前我有讓他確認交給哪一戶。
       】、【（你們根據他所描述特徵的人找到收賄的人有沒有在讓Ｓ○○確認？
       沒有。】、【（為何不讓Ｓ○○再確認一次？）這部分我沒有做。】等語（
       見本院卷三第二十七頁起至第二十九頁）。再者，被告Ｓ○○雖稱【分別送
       烏魚子二十二份給被告ｋ○○，ｍ○○○】，但被告ｋ○○，ｍ○○○處均
       未經警扣得任何與本件有關之烏魚子，且亦無任何被告ｋ○○，ｍ○○○曾
       【轉送烏魚子與選民賄選】之任何証據資料以資佐証，自難僅依被告Ｓ○○
       警訊之供詞，即據為被告ｋ○○，ｍ○○○有罪之認定。
     末查被告ｋ○○，ｍ○○○雖為九十一年一月二十六日台南市議會第十五屆
       市議員選舉具有投票權之選舉人，但查本件除被告Ｓ○○前開先後不一致之
       供述外，尚查無其他証據足資佐証，亦難以被告ｋ○○，ｍ○○○二人就此
       次市議員選舉具有投票權，即認被告ｋ○○，ｍ○○○有何【收賄或與被告
       ｚ○○共同賄選】之事實。
    7.被告ｃ○○部分：
      依扣案之被告ｆ○○○所書寫之便條紙記載有：【府前路一段一四八號「七
        瓶」】之文字（見三二號警卷第二十二頁背面），而被告ｃ○○又住於府前
        路一段一四八號，又為被告ｃ○○供述明確。但查被告ｆ○○○一再否認有
        何【對被告ｃ○○賄選】之事。且本件除扣案之上開便條紙外，並無其他証
        據足資佐証被告ｃ○○【確有收受被告ｆ○○○所送之賄賂洋酒七瓶，並擬
        與被告ｆ○○○或ｚ○○共同賄選】之事實；自難以該便條紙所載之文字，
        即據為被告ｃ○○不利之証據。
      再查，縱令扣案之上開便條紙確係被告ｆ○○○【賄選之紀錄】，但該便條
        紙僅係被告ｆ○○○【單方之記載】，就被告ｃ○○是否【已收受該洋酒】
        乙節，即難以該便條紙所載即可証明，仍須調查其他証據以資佐証。而本件
        除上開便條紙外，遍查全卷，均無其他積極証據足資佐証，亦未扣得任何賄
        賂之洋酒，自難以該便條紙所載之文字，及被告ｃ○○住於上開住所，即據
        為被告ｃ○○不利之証據。
      至於該便條紙上雖另有下列之記載：
          １、開山路一二二巷二六號【二瓶】
          ２、開山路一二二巷三十六弄五號【一瓶】
          ３、開山路一二二巷三十二號【一瓶】
          ４、開山路一二二巷二十八號【一瓶】
          ５、開山路八十四巷四十六號【一瓶】
          ６、開山路八十四巷四十二號【一瓶】
          ７、開山路八十四巷四十號【一瓶】
          而經仔細核對，此編號之地址，依序分別係被告丙○○、ｄ○○○、張大
          元、ｗ○○、莊同風、林木珠、林阿桂之住處。
        而被告丙○○於原審自白：【有收到洋酒，洋酒已喝掉】、【我確實有問他
        們】等語；證人簡秀娟於偵查時證述：該瓶洋酒是有一男一女年齡均約五十
        餘歲送來要我拿給我媽媽，（拿酒給我之人）是她（丙○○）沒錯等語（見
        九十一聲搜字第十號第五頁背面）。同案被告ｄ○○○於偵查中自白：該瓶
        酒為甲午○○於九十一年元旦時送來的，她稱選舉到了，這瓶酒送我（見九
        十一聲搜字第十六號第五頁背面）；被告ｄ○○○並被搜獲洋酒一瓶（見九
        十一聲搜字第十六號第三頁）。同案被告林木珠於偵查中供述：該瓶酒是鄰
        居丙○○至我家稱市議員ｚ○○選議員如能幫忙，過幾天會送酒來，並將我
        家門號抄走，過十多天後，丙○○即送來洋酒等語（見南市警刑偵字第三二
        號第五頁背面）。同案被告莊同風於偵查中供述：該瓶酒為丙○○於九十年
        十二月二十日左右至我住處找我，說如能投票給ｚ○○，每戶均送洋酒一瓶
        ，我說好，她就把我住處地址抄走，過了一個星期之後，我就收到一陌生男
        子騎機車送來洋酒等語（見九十一聲搜字第九號第五頁背面）。同案被告林
        阿桂於偵查中供述：該瓶酒是丙○○送到我家等語（見九十一聲搜字第八號
        第六頁背面）。但此均與被告ｃ○○是否有【收受上開賄賂無任何關聯性】
        ，自難據為被告ｃ○○等人不利之証據。
    (六)綜上所述，依本院調查全案卷證資料所得，公訴意旨據以起訴所指被告宇○○
      、亥○○、ｔ○○○、甲丁○、午○○、ｋ○○、ｍ○○○、ｃ○○等八人涉
      犯公職人員選舉罷免法九十條之一第一項選舉賄賂或投票受賄之犯行均無法証
      明；此外復查無其他積極證據足資證明上開八名被告有何前開犯行，而檢察官
      亦未能提出其他補強証據以資佐証，諸前開說明，應認彼等犯罪尚屬不能證明
      。
    (七)原審未予斟酌全卷之証據資料，遽予被告宇○○等八人有罪之判決，自有未洽
      ，被告宇○○等八人上訴意旨否認犯罪，而以前開情詞指摘原判決之不當，即
      為有理由，應由本院將原判決此部分予以撤銷，另為無罪判決之諭知。至於原
      審認被告ｔ○○○另涉犯刑法第一百四十三條第一項之投票受賄罪、被告甲丁○、午○○、ｋ○○、ｍ○○○、ｃ○○等人涉犯公職人員選舉罷免法九十條
      之一第一項選舉賄賂罪，均未經檢察官提起公訴，併予敘明。
（乙）被告ｕ○○、Ｗ○○、Ｑ○○、甲子○、ｂ○○○、甲丑○○、ｓ○○、Ｅ○○○、ｘ○○、Ｈ○○、ａ○○、辰○○、戊○○、Ｋ○○、Ｐ○○、ｎ○○
      、ｒ○○、甲戊○、巳○○、Ｖ○○、寅○○○、甲庚○、ｇ○○○、甲酉○
      、Ｂ○○、Ｍ○○、Ｒ○○○、Ｔ○○、甲申○、乙○○、甲癸○、甲辰○、
      Ｊ○○、辛○○、ｙ○○、ｏ○○、ｅ○○○、ｊ○○、Ｎ○○○、Ｘ○○、
      天○○、玄○○、子○、甲壬○、甲寅○、宙○○、Ｙ○○、甲巳○、丁○○○、未○○○、ｉ○○、甲乙○、ｖ○○、ｄ○○○、ｗ○○、Ｆ○○等人（
      以下簡稱被告ｕ○○等五十六人）涉犯法第一百四十三條第一項之投票受賄罪
      部分：
    (一)公訴意旨略以：
      被告ｚ○○係台南市議會第十四屆市議員，且為台南市議會第十五屆市議員候
      選人，竟於競選期間思以交付選民ＲＯＹＡＬ  ＨＯＵＳＴＥＮ  ３５  ＹＥ
      ＡＲＳ  ＯＬＤＰＲＥＭＩＵＭ  ＷＨＩＳＫＹ（下稱皇家騎士威士忌洋酒）
      禮盒、烏魚子禮盒等賄賂以求當選。先於九十年十一月間，向台南市○○路○
      段二一四號鴻泰昌菸酒行訂購皇家騎士威士忌洋酒；另於九十一年一月初分別
      囑Ｕ○○、Ｓ○○至台南縣佳里鎮安西里安西七一之十號海益貿易有限公司購
      買烏魚子禮盒。而與酉○○、Ｕ○○、Ｌ○○、Ｓ○○、ｆ○○○、宇○○、
      亥○○、申○○、Ｉ○○○、甲己○、丙○○、ｔ○○○等共同基於賄選之概
      括犯意聯絡，而進行賄選。詎被告ｕ○○等五十六人竟收受如下之賄賂：
    1.被告ｕ○○、Ｗ○○、Ｑ○○、甲子○、ｂ○○○、甲丑○○、ｓ○○、Ｅ○○○、ｘ○○、Ｈ○○、ａ○○、辰○○、戊○○、Ｋ○○、Ｐ○○、ｎ○○
      、ｒ○○、甲戊○、巳○○、Ｖ○○、寅○○○、甲庚○、ｇ○○○、甲酉○
      、Ｂ○○、Ｍ○○、Ｒ○○○、Ｔ○○、甲申○、玄○○、甲癸○、甲辰○、
      Ｊ○○、辛○○、ｙ○○、ｏ○○、ｅ○○○等三十七人分別收受Ｓ○○贈送
      之賄賂洋酒各一瓶。
    2.被告ｊ○○收受Ｓ○○贈送之洋酒二瓶。
    3.被告Ｎ○○○在所承租台南市○○街八四之三號之處，收受Ｓ○○致送之賄賂
      烏魚子八份。
    4.被告Ｘ○○在台南市○○路二一一號開設名片行，收受Ｓ○○致送之賄賂烏魚
      子一份、洋酒一份。
    5.被告天○○、乙○○、子○分別收受Ｓ○○贈送之賄賂烏漁子各一份。
    6.被告甲壬○係王月金之子，住在台南市○○街一九二號，由酉○○帶著Ｓ○○
      至被告甲壬○處，再由Ｓ○○將賄賂洋酒一瓶送入交由甲壬○收受。
    7.被告甲寅○住在台南市○○街二一四號，由酉○○帶著Ｓ○○至甲寅○處，再
      由Ｓ○○將賄賂洋酒一瓶送入交由甲寅○收受。
    8.被告Ｙ○○住在台南市○○街一五六號，由酉○○帶著Ｓ○○至Ｙ○○處，再
      由Ｓ○○將賄賂洋酒四瓶送入交由Ｙ○○收受。
    9.被告宙○○住在台南市○區○○街二二三號，由酉○○帶著Ｓ○○至宙○○處
      ，再由Ｓ○○將賄賂洋酒一瓶送入交由宙○○收受。
    10.被告甲巳○住台南市○○○街三十二號，收受Ｓ○○致送賄賂洋酒一瓶。嗣檢
      警於甲巳○住處一樓客廳電視櫃內搜索到洋酒一瓶（已喝光）。
    11.被告丁○○○住在台南市○區○○街二○○巷四號，收受酉○○致送之賄賂洋
      酒一瓶。
    12.未○○○住在台南市○區○○街二○四號，杜廣則係其夫，收受酉○○致送之
      賄賂洋酒一瓶。
    13.ｉ○○住在台南市○○街二○○巷六號，收受酉○○致送之賄賂洋酒一瓶。
    14.ｖ○○住在台南市○○路○段一四六巷十號，收受申○○致送之賄賂洋酒一瓶
      。
    15.被告甲乙○由丑○○○轉交洋酒一瓶。
    16.被告ｄ○○○收受甲午○○致送之賄賂洋酒一瓶。
    17.被告ｗ○○住在台南市○○路一二二巷二八號，收受ｆ○○○致送之賄賂洋酒
      一瓶。
    18.被告Ｆ○○住在台南市○○路一二二巷三二號，收受ｆ○○○致送之賄賂洋酒
      一瓶。
    (二)按犯罪事實應依證據認定之，無證據不得推定其犯罪事實；又不能證明被告犯
      罪者，應諭知無罪之判決，刑事訴訟法第一百五十四條、第三百零一條第一項
      前段分別定有明文。再認定被告有罪之事實，應憑證據，如未能發現相當之證
      據，或證據不足以證明，自不能以推測或擬制之方法，以為裁判之基礎；且認
      定犯罪事實所憑之證據，其為訴訟上之證明，須達於通常一般人均不致有所懷
      疑，而得確信其為真實之程度者，始得據為有罪之認定，倘其證明尚未達到此
      一程度而有合理之懷疑存在時，尚難為有罪之認定基礎；苟積極證據不足以為
      不利於被告事實之認定，即應為有利於被告之認定，更不必有何有利之證據，
      最高法院三十年上字第八一六號、四十年台上字第八六號、七十六年台上字第
      四九八六號分別著有判例可資參照。再按同案被告不利於己之陳述，雖得採為
      其他共同被告犯罪之證據，惟此項不利之陳述須無瑕疵可指，且就其他方面調
      查又與事實相符者，始得採為其他共同被告犯罪事實之認定，若不為調查而專
      憑此項供述即為其他共同被告犯罪事實之認定，顯與刑事訴訟法第一五六條第
      二項規定有違；因此現行刑事訴訟法下被告之自白或共同被告不利於己之陳述
      ，其證明力並非可任由法院依自由心證主義之原則自由判斷，而受相當之限制
      ，即尚須另有其他必要之補強證據來補足，其自白之證明力始得採為斷罪之資
      料。另按証據之証明力，固屬法院判斷之自由，但不得違背經驗法則、如其判
      斷，尚有疑竇，即難遽採為被告有利或不利之認定，最高法院九十二年度台上
      字第六七八七號判決意旨可資參照。而刑法第一百四十三條：「有投票權之人
      ，要求、期約或收受賄賂或其他不正當利益，而許以不行使其投票權或為一定
      之行使者，處三年以下有期徒刑，得併科五千元以下罰金」之規定，係以有投
      票權之人有「許以」之行為，始足當之；而所謂「許以」即允許承諾之意，或
      為明示，或為默示；亦即有投票權人，應認知行賄者對其所行求、期約或交付
      之意思表示，乃為約使其為投票權一定之行使或不行使，而許以不行使或為一
      定之行使（最高法院九十二年台上字第六七八七號、六０八五號判決意旨可參
      ）。
    (三)本件公訴人認被告ｕ○○等五十六人涉犯前開犯行，無非係以：
    1.被告ｕ○○、Ｗ○○、Ｑ○○、甲子○、ｊ○○、ｂ○○○、甲丑○○、ｓ○○、Ｅ○○○、ｘ○○、Ｈ○○、ａ○○、辰○○、戊○○、Ｋ○○、Ｐ○○
      、ｎ○○、ｒ○○、甲戊○、Ｎ○○○、巳○○、Ｖ○○、寅○○○、甲庚○
      、ｇ○○○、甲酉○、Ｂ○○、Ｍ○○、Ｒ○○○、天○○、Ｔ○○、甲申○
      、玄○○、子○、甲癸○、甲辰○、Ｊ○○、辛○○、ｙ○○、ｏ○○、ｅ○○○、乙○○等四十二人涉有前開犯行，業經台南市警察局員警先後數次帶同
      被告Ｓ○○指出送酒、烏魚子地址，被告Ｓ○○確認送洋酒或烏魚子至上揭被
      告住處，且以常情衡之，賄選者必於尋求支持後，普遍賄賂行求，以求穩固選
      票等情，為論罪依據。
    2.被告Ｘ○○涉有前開犯行，業據被告酉○○供述甚詳，且被告Ｓ○○亦供稱曾
      由酉○○帶同前往送酒等情，為論罪依據。
    3.被告甲壬○、甲寅○、Ｙ○○、宙○○涉有前開犯行，業據被告酉○○供述甚
      詳，為論罪依據。
    4.被告甲巳○坦承有一騎機車之人送來洋酒一瓶，並扣得皇家騎士威士忌一瓶。
    5.被告丁○○○、未○○○、ｉ○○涉有前開犯行，此有秘密証人Ａ１證稱【親
      見酉○○送洋酒至丁○○○、未○○○、ｉ○○住處等語。
    6.被告ｖ○○部分，業據被告申○○供稱【曾送洋酒一瓶至ｖ○○住處交其收受
      】等語明確。
    7.被告ｗ○○、Ｆ○○涉有前開犯行，此有在被告ｆ○○○住處查扣之便條紙，
      其上記載被告ｗ○○、Ｆ○○等之住址及送酒對數，且經依該便條紙記載之地
      址前往搜索，亦搜獲皇家騎士威士忌洋酒數瓶；再佐以被告ｆ○○○供稱【伊
      係拜訪選民支持ｚ○○，允以送洋酒後再通知菸酒行派人送酒前往，足見上開
      二名被告涉有該罪嫌等情，為論罪依據。
    8.被告甲乙○部分，已據被告酉○○供述甚詳，且被告Ｓ○○亦供曾由被告酉○○帶同前往送酒等情，為論罪依據。
    9.被告ｄ○○○部分，被告甲午○○供稱有送酒，且據警在其住處扣得洋酒一瓶
      ，為論罪依據。
    (四)被告Ｎ○○○、Ｊ○○經合法傳喚，無正當理由未到庭，被告子○於審判期日
      到庭，但未受許可而退庭。惟訊據被告Ｎ○○○、Ｊ○○、子○前到庭所為之
      陳述，及其餘被告ｕ○○等人均堅詞否認有何此部分犯行，被告Ｗ○○辯稱【
      其在台南市○○路○段一０九號開設家具行，選舉期間有客人來買東西，沒有
      貨，其出去補貨，有一不認識的人送洋酒來，由客人收下，其不知係何人所送
      】等語，被告ｄ○○○辯稱【被告甲午○○因我家辦喜事而送來一瓶洋酒，並
      未言及投票支持被告ｚ○○之事】等語。其餘被告則均辯稱【不認識被告Ｓ○○，亦未收受Ｓ○○所送之洋酒或烏魚子或未收到被告酉○○送來的洋酒、烏
      魚子】等語。
    (五)經查：
    １被告ｕ○○、Ｑ○○、甲子○、ｂ○○○、甲丑○○、ｓ○○、Ｅ○○○、ｘ
      ○○、Ｈ○○、ａ○○、辰○○、戊○○、Ｋ○○、Ｐ○○、ｎ○○、ｒ○○
      、甲戊○、巳○○、Ｖ○○、寅○○○、甲庚○、ｇ○○○、Ｂ○○、Ｍ○○
      、Ｒ○○○、Ｔ○○、甲申○、乙○○、甲癸○、甲辰○、Ｊ○○、辛○○、
      ｙ○○、ｏ○○、ｅ○○○、ｊ○○、Ｎ○○○、Ｘ○○、天○○、玄○○、
      子○等人（以下簡稱被告ｕ○○等四十一人）：
      1.被告Ｓ○○於檢警帶同實地履勘各該地之前或之，後雖於警訊時供稱收受賄
        賂之人為：
      被告ｕ○○部分：【友愛街一一三號，賣魯麵的，洋酒一瓶，拿給一位婦人
        】等語（見南市警刑偵字第一一八號卷第三十一頁第二十六處）；而被告ｕ
        ○○在台南市○○街一一三號擺設魯麵攤賣魯麵，又為被告ｕ○○供明在卷
        。
      被告Ｑ○○部分：【中正路九十三號，南光西藥行，洋酒一瓶，拿給一位男
        子的】（履勘前筆錄見同上警訊卷第二十五頁第二十四處；履勘後筆錄見同
        警訊卷第三十一頁第二十四處）。而被告Ｑ○○雖開設南光西藥行，為被告
        Ｑ○○供明在卷。
      被告ｊ○○部分：【友愛街一０七號，合成豆腐，洋酒二瓶，拿給一位男子
        】（履勘前筆錄見同上警訊卷第二十五頁第二十八處；履勘後筆錄見同警訊
        卷第三十一頁第二十八處）。而被告曾茂登在該處開設豆腐店，又為被告ｊ
        ○○供明在卷。
      被告甲子○部分：【南門路六十四號，明華洗衣中心，洋酒一瓶，是位中年
        男子收的】（履勘前筆錄見同上警訊卷第二十四頁背面第二處；履勘後筆錄
        見同警訊卷第二十九頁背面第二處）。而被告甲子○在該處經營明華洗衣店
        ，又為被告甲子○供明在卷。
      被告ｂ○○○部分：【府前路一段三二九號，明達電器行，洋酒一瓶，拿給
        一位婦人】（履勘前筆錄見同上警訊卷第二十五頁背面第三十一處；履勘後
        筆錄見同警訊卷第三十一頁第三十一處）。而被告ｂ○○○配偶在處雖開設
        明達電器行，又為被告ｂ○○○供明在卷。
   被告甲丑○○部分：【經我與警方再去查  證，西門路二段十四號才是東北
        藥局，我拿一對酒給一位婦人，西門路二段十二號我也是拿一瓶酒給一位婦
        人】（見履勘後筆錄見同警訊卷第三十頁背面第二十處）。而被告甲丑○○
        雖位在台南市○○路○段十二號，又為被告甲丑○○供明在卷。
      被告ｓ○○部分：【友愛街四十三號，小杜意麵，洋酒一瓶，我是拿給老板
        婦人】（履勘前筆錄見同上警訊卷第二十五頁第二十三處；履勘後筆錄見同
        警訊卷第三十頁背面第二十三處）。而被告ｓ○○在該處雖有經營小杜意麵
        ，又為被告ｓ○○供明在卷。
      被告Ｅ○○○部分：【建業街五四號，洋酒一對，我是拿給一位婦人】（履
        勘前筆錄見同上警訊卷第二十四頁背面第八處；履勘後筆錄見同警訊卷第三
        十頁第八處）。而被告Ｅ○○○確係住在台南市○○街五四號，又為被告Ｅ
        ○○○供明在卷。
      被告ｘ○○部分：【南門路九０號，賣早點的，洋酒一瓶，是位男子收的】
        （履勘前筆錄見同上警訊卷第二十四頁背面第四處；履勘後筆錄見同警訊卷
        第二十九頁背面第四處）。而被告ｘ○○雖在該處賣早點，又為被告ｘ○○
        供明在卷。
      被告Ｈ○○部分：【府前路一段三四五號，南興西服行，洋酒一瓶，拿給一
        位男子】（履勘前筆錄見同上警訊卷第二十五頁背面第三十二處；履勘後筆
        錄見同警訊卷第三十一頁背面第三十二處）。而被告Ｈ○○雖在該處開設南
        興西服店，又為被告Ｈ○○供明在卷。
      被告ａ○○部分：【永福路二段七五號，美源珠寶行，洋酒一瓶，拿給一位
        男子的】（履勘前筆錄見同上警訊卷第二十五頁第二十五處；履勘後筆錄見
        同警訊卷第三十一頁第二十五處）。而被告陳美源雖在該處開設美源珠寶行
        ，為被告ａ○○供明在卷。
      被告辰○○部分：【府前路一段三九號，順利號，有位年輕的男子，我拿了
        洋酒一瓶給他】（履勘前筆錄見同上警訊卷第二十四頁背面第十二處；履勘
        後筆錄見同警訊卷第三十頁第十二處）。而被告辰○○該在處雖開設順利號
        ，又為被告辰○○供明在卷。
      被告戊○○部分：【府前路一段三四二巷二號一樓之二，人蔘行，洋酒一瓶
        ，拿給一位男子的】（履勘前筆錄見同上警訊卷第二十五頁第十九處；履勘
        後筆錄見同警訊卷第三十頁背面第十九處）。而被告戊○○雖在該處經營人
        蔘行，又為被告戊○○供明在卷。
      被告Ｋ○○部分：【友愛街九十五號，南方工具行，洋酒一瓶，拿給一位男
        子的】（履勘前筆錄見同上警訊卷第二十五頁第二十七處；履勘後筆錄見同
        警訊卷第三十一頁第二十七處）。而被告Ｋ○○在該處雖開設南方工具行，
        又為被告Ｋ○○供明在卷。
      被告Ｐ○○部分：【南門路六號，新瑞糧行，洋酒一瓶，是位胖婦人收的】
        （履勘前筆錄見同上警訊卷第二十四頁背面第一處；履勘後筆錄見同警訊卷
        第二十九頁第一處）。而被告Ｐ○○雖在該處開設新瑞糧行，又為被告Ｐ○○供明在卷。
      被告ｎ○○部分：【府前路一段三三四號，賣肉鬆的，洋酒一瓶，拿給一位
        婦人的】（履勘前筆錄見同上警訊卷第二十五頁第十六處；履勘後筆錄見同
        警訊卷第三十頁背面第十六處）。而被告ｎ○○雖在該處賣肉鬆，又為被告
        ｎ○○供明在卷。
      被告ｒ○○部分：【府前段一段二九二號，快安堂藥行，洋酒一瓶，拿給一
        位婦女的】（履勘前筆錄見同上警訊卷第二十五頁背面第三十三處；履勘後
        筆錄見同警訊卷第三十一頁第三十三處）。而被告ｒ○○雖在該處經營快安
        堂，又為被告ｒ○○供明在卷。
      被告甲戊○部分：【府前路二段一二一號，正豐西藥房，洋酒一瓶，拿給一
        位男子的】（履勘前筆錄見同上警訊卷第二十六頁第四十七處；履勘後筆錄
        見同警訊卷第三十二頁第四十七處）。而被告甲戊○雖在該處開設正豐西藥
        房，又為被告甲戊○供明在卷。
      被告Ｎ○○○部分：【文和街八十四號之三，烏魚子八份，那是在巷子進去
        的第三間（右邊），我送了烏魚子八份去給一位女子】（履勘前筆錄見同上
        警訊卷第二十五六第六十八處；履勘後筆錄見同警訊卷第三十三頁第六十八
        處）。而被告Ｎ○○○於原審雖供稱【是否住在台南市○○街八八之四號？
        】我婆婆和我們住在八八之四號，因為不夠住，另外租對面文和街八四之三
        號讓小孩睡覺乙節，並當庭繪製住家現場圖在卷可稽（見原審卷二第二一四
        頁、第二二五頁）。
      被告巳○○部分：【康樂街六十一號，大德西藥房，我拿了一瓶洋酒給一位
        男子】（履勘前筆錄見同上警訊卷第二十五頁背面第四十三處；履勘後筆錄
        見第三十二頁第四十三處）】；而被告被告巳○○亦供稱【其受僱於大德西
        藥房，老闆是蔡才能，老闆都不在店裡】等語。
      被告Ｖ○○部分：【大智街一三０之一號，順興青草店，洋酒一瓶，拿給一
        位約五十歲至六十歲之男子的，我記得他說他是酉○○之朋友】（履勘前筆
        錄見南市警刑偵字第一一八號卷第二十五頁背面第四十處；履勘後筆錄第三
        十一頁背面第四十處）；而被告Ｖ○○係民國三十六年九月十五日生，現五
        十五歲，確係在台南市○區○○街一三○號之一經營順興青草店乙節，又為
        被告Ｖ○○供明在卷。
      被告Ｘ○○部分：【西和路二一一號，名片行，我送了一份烏魚子一份給一
        位男子】（履勘前筆錄見南市警刑偵字第一一八號卷第二十六頁第五九十處
        ；履勘後筆錄見第三十二頁背面第五十九處）；而被告Ｘ○○確係在西和路
        二一一號開設名片行乙節，又為被告Ｘ○○供明在卷。
      被告寅○○○部分：【府前路一段三八五號，振利工具行，洋酒一瓶，拿給
        一位婦人】（履勘前筆錄見南市警刑偵字第一一八號卷第二十五頁背面第三
        十四處；履勘後筆錄第三十一頁第三十四處）。而被告寅○○○確與其子吳
        天賜同住該處，戶長又是被告寅○○○，並為被告寅○○○供明在卷（見南
        市警刑偵字第一一八號卷第八十八頁正面）。
      被告甲庚○部分：【國華街二段一七二號，吉美改衣服的，洋酒一瓶，送給
        一位男子的】（履勘前筆錄見南市警刑偵字第一一八號卷第二十五頁背面第
        四十二處；履勘後筆錄見第三十一頁背面第四十二處）；而被告甲庚○確在
        該處開設吉美改衣服店乙節，又為被告甲庚○供明在卷。
      被告ｇ○○○部分：【和善街九十九號，我送了洋酒一瓶，給一位婦人】（
        履勘後筆錄見南市警刑偵字第一一八號卷第三十三頁背面第七十一處）；而
        被告ｇ○○○確係住在該址，又為被告ｇ○○○供明在卷。
      被告Ｂ○○部分：【民權路二段二一三號，新成發毛線行，洋酒一瓶，拿給
        一位男子的】（履勘前筆錄見南市警刑偵字第一一八號卷第二十五頁背面第
        三十五處；履勘後筆錄見第三十一頁第三十五處）；而被告Ｂ○○確在該址
        開設新成發毛線行乙節，又為被告城深城供明在卷。
      被告Ｍ○○部分：【府前路二段二一０號，洋酒一瓶，拿給一位男子的】（
        履勘前筆錄見南市警刑偵字第一一八號卷第二十六頁第四十八處；履勘後筆
        錄見第三十二頁第四十八處）；而被告Ｍ○○確住在台南市○○路○段二一
        ０號，又為被告Ｍ○○供明在卷。
      被告Ｒ○○○部分：【正德街四十六號，天成小吃，送洋酒一瓶給一位婦人
        】（履勘前筆錄見南市警刑偵字第一一八號卷第二十六頁背面第七十七處；
        履勘後筆錄見第三十四頁第七十七處）；而被告Ｒ○○○確在該址開設天成
        小吃，平日都是被告在看店乙節，又為被告Ｒ○○○供明在卷。
      被告林老詰部分：【中正路一○八巷十七號（並稱：警方原先記載為中正路
        一三八巷七號、中正路一三八巷十七號是錯誤的）我拿烏漁子一份去給一位
        男子】（履勘前筆錄見南市警刑偵字第一一八號卷第二十六頁背面第八十八
        處；履勘後筆錄見第三十四頁第八十八處、第三十六頁背面）；而被告天○○確係住在台南市○○路一○八巷十七號，又為被告林老詰供明在卷。
      被告Ｔ○○部分：【民權路一段卅二號，賣高山茶的，送洋酒一瓶給一位男
        子】（履勘前筆錄見南市警刑偵字第一一八號卷第二十六頁背面第九十四處
        ；履勘後筆錄見第三十四頁背面第九十四處）；而被告Ｔ○○確在該址賣高
        山茶乙節，又為被告Ｔ○○供明在卷。
      被告乙○○部分：【民生路一段一五七巷四五號，我送了烏漁子一份給一位
        婦人】（履勘前筆錄見南市警刑偵字第一一八號卷第二十六頁背面第八十五
        處；履勘後筆錄見第三十四頁第八十五處）；而被告乙○○確係住在台南市
        ○○路○段一五七巷四五號一節，又為被告乙○○供明在卷。
      被告甲申○部分：【中正路三三六號，天邊西藥房，我送了洋酒一瓶給一位
        男子】（履勘前筆錄見南市警刑偵字第一一八號卷第二十六頁背面第七十八
        處；履勘後筆錄見第三十四頁第七十八處）；而被告甲申○在址確有開設天
        邊西藥房乙節，又為被告甲申○供明在卷。
      被告玄○○部分：【青年路二０九號，讚仔檳榔，他是鄰長，送洋酒一瓶給
        一位男子】（履勘前筆錄見南市警刑偵字第一一八號卷第二十六頁背面第九
        十六處；履勘後筆錄見第三十四頁背面第九十六處）；而被告玄○○確在該
        址經營讚仔檳榔，又係鄰長乙節，又為被告玄○○供明在卷。
      被告子○部分：【中正路一三八巷十二之一號，我送了烏漁子一份給一位婦
        人】（履勘前筆錄見南市警刑偵字第一一八號卷第二十六頁背面第九十處；
        履勘後筆錄見第三十四頁背面第九十處）；而被告子○確係住在台南市○○
        路一三八巷十二之一號，又為被告子○供明在卷。
      被告甲癸○部分：【青年路一三二巷十七號，我送了洋酒一瓶給一位婦人】
        （履勘前筆錄見南市警刑偵字第一一八號卷第二十六頁背面第九十五處；履
        勘後筆錄見第三十四頁第九十五處）；而被告甲癸○確係住在台南市○○路
        一三二巷十七號，又據被告甲癸○供明在卷。
      被告謝豔卿部分：【中山路七十一號，文園茶行，送洋酒一瓶給一位女子】
        （履勘前筆錄見南市警刑偵字第一一八號卷第二十六頁背面第九十二處；履
        勘後筆錄見第三十四頁背面第九十二處）；而被告謝豔卿確係文園茶行負責
        人乙節，又據被告謝豔卿供明在卷。
      被告Ｊ○○部分：【正德街二二號，第二鄰鄰長，洋酒一瓶，給一位男子】
        （履勘前筆錄見南市警刑偵字第一一八號卷第二十六頁背面第八十處；履勘
        後筆錄見第三十四頁第八十處）；而被告Ｊ○○確係住在台南市○○街二二
        號，其配偶係第二鄰鄰長乙節，又據被告Ｊ○○供明在卷。
 被告辛○○部分：【正德街四一巷十五號，送洋酒一瓶給一位婦人】（履勘
        前筆錄見南市警刑偵字第一一八號卷第二十六頁背面第七十六處；履勘後筆
        錄見第三十四頁第七十六處）；而被告辛○○確係住在台南市○○街四一巷
        十五號一節，又據被告辛○○供明在卷。
      被告ｙ○○部分：【西和路一八五號，賣意麵的，送洋酒一瓶給一位婦人】
        （履勘前筆錄見南市警刑偵字第一一八號卷第二十六頁背面第九十九處；履
        勘後筆錄見第三十五頁第九十九處）；而被告ｙ○○確在該址賣意麵，並住
        在該處乙節，又據被告ｙ○○供明在卷。
      被告ｏ○○部分：【正德街七號，是間（賣）飯桌仔（類似自助餐），洋酒
        一瓶，給一位男子】（履勘前筆錄見南市警刑偵字第一一八號卷第二十六頁
        背面第八十二處；履勘後筆錄見第三十四頁第八十二處）；而被告ｏ○○供
        稱其有在該處賣油湯。
      被告ｅ○○○部分：【大明旅社，我送了洋酒一瓶給一位婦人】（履勘前筆
        錄見南市警刑偵字第一一八號卷第二十六頁背面第八十一處；履勘後筆錄見
        第三十四頁第八十一處）；而被告ｅ○○○確在該址開設大明旅社乙節，又
        據被告ｅ○○○供明在卷。
      2.但觀之被告Ｓ○○上開之供述，就收受洋酒賄賂之人僅泛稱【一位婦人】、
        【男子】、【女子】、【中年男子】、【年輕男子】、【胖婦女】、【老板
        婦人】等，並未詳予描述該名收受賄賂之人特徵是否與上開被告ｕ○○等四
        十一名相符；事後被告Ｓ○○亦未再行【指認或確認】被告ｕ○○等四十一
        名確係收受洋酒或烏魚子之人，又據証人Ｄ○○証明在卷（見本院卷三第二
        十七頁起至第二十九頁），則被告Ｓ○○所為供述【收受洋酒、烏魚子賄賂
        之人是否確係上開四十一名被告】，並非全然無疑。況被告被告Ｓ○○事後
        於原審及本院審理時亦一再否認有此事，並稱【警員帶其履勘時，其係亂指
        的】等語，則被告於警訊時所為上開【發送洋酒或烏魚子地點及收受之人】
        之供詞，即難據為被告ｕ○○等四十一人不利之証據，仍須調查其他証據以
        資証明。
      3.再查被告甲子○係【二十一年三月十日生，本件案發時已近七十歲，豈是被
        告Ｓ○○所稱之中年男子】；而被告ｕ○○所經營之魯麵攤，被告Ｑ○○所
        經營之南光藥行，被告曾茂登經營之豆腐店，被告甲子○經營之明華洗衣中
        心，ｂ○○○配偶經營之明達電器行，被告ｓ○○經營之小杜意麵，被告ｘ
        ○○販賣早點之處，被告Ｈ○○經營之南興西服店，被告ａ○○經營之珠寶
        店，被告辰○○經營之順利號，被告戊○○經營之人蔘行，被告Ｐ○○經營
        之新瑞糧行，被告ｎ○○販賣肉鬆之處，被告ｒ○○開設之快安堂，被告甲
        戊○經營之西藥房，被告巳○○工作地點之西藥房，被告Ｖ○○開設之青草
        店，被告Ｘ○○開設之名片行，被告寅○○○所居住之振利工具行，被告甲
        庚○開設之改衣服店，被告Ｂ○○經營之毛線行，被告Ｒ○○○開設之小吃
        店，被告甲申○開設之西藥房，被告玄○○開設之檳榔攤，被告甲辰○經營
        之茶行，被告ｏ○○開設之販賣油湯之處，被告ｅ○○○開設之旅社等處，
        均係營業場所，平日即有不特定之人在該處進出，亦難以被告Ｓ○○所稱之
        【男子、婦女】等廣泛、模糊之用語，即可確定上開被告確有收受各該賄賂
        。
      4.又查，被告ｕ○○等四十一人雖均係此次市議員選舉具有投票權之人，但查
        本件除被告Ｓ○○前開警訊廣泛模糊，且與其後原審、本院調查審理時不一
     致之供述外，尚查無其他証據足資佐証；且本件被告ｕ○○等四十一人亦未
        經警扣得任何與本件有關之洋酒、烏魚子等賄賂，亦難以被告ｕ○○等四十
        一人就此次市議員選舉具有投票權，即認被告被告ｕ○○等四十一人有何【
        收賄】之事實。
      5.末查，被告玄○○、甲申○均為另一候選人Ｃ○○之樁腳，又據証人Ｃ○○
        於本院調查時証明在卷（見本院卷四第四十二至四十四頁）則被告玄○○、
      甲申○豈有再為另一候選人之被告ｚ○○賄選之可能。
      6.綜上，被告ｕ○○等四十一人所涉犯投票收賄罪嫌，除被告Ｓ○○前後不符
        之供述，均查無其他証據足資佐証，自難僅以被告Ｓ○○警訊之供述，即據
        為被告ｕ○○等四十一人不利之証據。
    ２被告Ｗ○○部分：
      1.訊據被告Ｗ○○雖坦承【有人送來洋酒】，但辯稱【當時其不在場，是客人
        代收，不知送來的人是誰】等語；而被告Ｓ○○於檢警帶同實地履勘各該地
        之前或之後，均於警訊明確供述：永福路二段一０九號，好家庭家具行，送
        洋酒一瓶，拿給一位男子的（履勘前筆錄見南市警刑偵字第一一八號第二十
        五頁背面第三十處），被告Ｗ○○確係在永福路二段一０九號。但查該家具
        行係營業場所，而就被告Ｗ○○部分，被告Ｓ○○亦僅【空泛稱送與一位男
        子】，但就該名男子之【特徵】則未予詳述，則被告Ｓ○○【究係將該洋酒
        交與被告Ｗ○○本人或他人】，尚難以被告Ｓ○○所稱【將洋酒交與一名男
        子】，即可確認被告Ｗ○○確係【收受洋酒之人】，況被告Ｓ○○於警訊供
        出送酒之地點後，又未據被告Ｓ○○【指認被告Ｗ○○究否係收受洋酒之人
        】，自難以被告Ｓ○○上開【送予一位男子】，即據認該名收受洋酒之人確
        為被告Ｗ○○無訛。被告Ｗ○○上開所辯，尚難認有何悖於常理之處。
      2.再查被告Ｗ○○雖係此次市議員選舉具有投票權之人，但查本件除被告Ｓ○○上開警訊之供述外，尚查無其他証據足資佐証被告Ｗ○○確有明示、默示
        要求、期約或【許以】投票支持被告ｚ○○之行為，揆諸前開意旨，尚與刑
        法第一百四十三條之構成要件有間。
    ３被告甲酉○部分：
      1.訊據被告甲酉○則辯稱【其開設南台藥房，有一不認識的人送來洋酒，但為
        其所拒收】等語。而被告Ｓ○○於警訊供述：西門路一段七二九號，南台藥
        行，我拿了洋酒一瓶給一位男子的（履勘前筆錄見南市警刑偵字第一一八號
        卷第二十五頁背面第三十七處；履勘後筆錄見第三十一頁背面第三十七處）
        ；被告甲酉○又在該址開設南台藥行。但查被告Ｓ○○雖於警訊時供稱【曾
        交付一瓶洋酒給一位男子】，核與被告甲酉○所稱【當場有拒絕收受該瓶洋
        酒】不符，則被告Ｓ○○所供是否真實，即須調查其他証據以之佐証。然本
        件除被告Ｓ○○上開供述外，遍查全卷，均無其他積極証據足資佐証，亦未
        扣得任何賄賂之洋酒，自難以被告Ｓ○○上開警訊之供述，即認被告甲酉○
        確有明示、默示要求、期約或【許以】投票支持被告ｚ○○之行為。
      2.再按刑法第一百四十三條：「有投票權之人，要求、期約或收受賄賂或其他
        不正當利益，而許以不行使其投票權或為一定之行使者，處三年以下有期徒
        刑，得併科五千元以下罰金」之規定，係以有投票權之人有「許以」之行為
        ，始足當之；而所謂「許以」即允許承諾之意，或為明示，或為默示；亦即
        有投票權人，應認知行賄者對其所行求、期約或交付之意思表示，乃為約使
        其為投票權一定之行使或不行使，而許以不行使或為一定之行使（最高法院
        九十二年台上字第六七八七號、六０八五號判決意旨可參）。本件被告甲酉
        ○雖供稱【有一不認識之人送來洋酒】之事實，但查無其他積極証據足資証
        明被告甲酉○【有此認知該瓶洋酒係被告ｚ○○、卓朝枚、Ｓ○○、ｆ○○○或其他共犯本於賄選意思】所送，亦無証據足資佐証【被告甲酉○有「明
        示或默示」投票支持被告ｚ○○】，揆諸上開規定，亦難以被告甲巳○上開
        供詞，及被Ｓ○○警訊所指，而認被告被告甲酉○【確有許以投票支持被告
        ｚ○○】之收賄行為。
    ４被告甲壬○、甲寅○部分：
      1.被告酉○○雖於警訊中供述：我帶ｚ○○總部工作人員那名男子去，我站在
        附近看那男子送一瓶洋酒進去，是工作人員送的，是送給姓戴的，是王月金
        的兒子（見南市警刑偵字第二一號卷第五頁、第七頁、第八頁背面）；而被
        告甲壬○母親確實是王月金。另被告酉○○供述：我帶ｚ○○總部工作人員
        那名男子去，我站在一旁看那男子送一瓶洋酒進去，姓謝的戶長中風由年輕
        人接下洋酒。是工作人員送的，我在旁邊看，是送給甲寅○，我可以指證，
        也是十二月十三日送的（見南市警刑偵字第二一號卷第五頁第六、第八頁背
        面）；但被告酉○○於警訊時復稱【當時警方提供的相片（甲壬○）他夫妻
        在家，但Ｓ○○他有無接成我並不清楚，我未看到他夫妻何人收受，何人所
        收受，要問Ｓ○○才知道】等語（見南市警刑偵字第四三號卷第十八頁正面
        ），於原審、本院調查審理時又翻異前詞，否認有此事實，則被告酉○○於
        警訊時所為上開之供述，其真實性即有可疑之處。
      2.再查，本件除被告酉○○前開不一致之供述外，尚查無其他証據足資佐証；
        且本件被告甲壬○、甲寅○二人處亦未經警扣得任何與本件有關之洋酒賄賂
        ，自難以被告甲壬○、甲寅○就此次市議員選舉具有投票權，即認被告甲壬○、甲寅○有何【收賄】之事實。
    ５被告Ｙ○○部分：
      1.被告酉○○雖於借提查證前供述：該處有二戶，我帶ｚ○○總部工作人員那
        名男子去，我站在一旁看那男子送二瓶洋酒進去等語（借提查證前筆錄，見
        南市警刑偵字第二一號卷第五頁背面第十五）；借提查證後被告酉○○則供
        述：（協和街一五六、一五八、一六二號）工作人員交待Ｙ○○，經我指認
        口卡片，我可以確認工作人員把四瓶酒拿給他等語（借提查證後筆錄，見南
        市警刑偵字第二一號卷第九頁）。而被告Ｙ○○確係在住協和街一五六號，
        與酉○○為同一里之里民。但被告酉○○於原審、本院調查審理時即翻異前
        詞，否認有此事實，則被告酉○○於警訊時所為上開之供述，其真實性即有
        可疑之處。
      2.再查，本件除被告酉○○前開不一致之供述外，尚查無其他証據足資佐証；
        而被告Ｙ○○處亦未經警扣得任何與本件有關之洋酒賄賂，自難以被告Ｙ○○就此次市議員選舉具有投票權，且確有住居於上址，即認被告Ｙ○○有何
        【收賄】之事實。
    ６被告宙○○部分：
      1.被告酉○○雖於借提查證前後均供述：我帶ｚ○○總部工作人員那名男子去
        ，我站在一旁看那男子送一瓶洋酒進去。是工作人員送的，是拿給宙○○（
        借提查證前筆錄見南市警刑偵字第二一號第五頁背面第十八；借提查證後筆
        錄見第九頁背面）。而被告宙○○確係住在台南市○區○○街二二三號。但
        被告酉○○於原審、本院調查審理時即翻異前詞，否認有此事實，則被告酉
        ○○於警訊時所為上開之供述，其真實性即有可疑之處。
      2.再查，本件除被告酉○○前開不一致之供述外，尚查無其他証據足資佐証；
        而被告宙○○亦未經警扣得任何與本件有關之洋酒賄賂，自難以被告Ｙ○○
        就此次市議員選舉具有投票權，且確有住居於上址，即認被告Ｙ○○有何【
        收賄】之事實。
    ７被告甲巳○部分：
      1.被告甲巳○雖供稱【自一不認識之騎機車之人收受洋酒一瓶】之事實，並經
        警搜索扣得洋酒一瓶。但查被告甲巳○一再否認【與本件市議員選舉有何關
        係】。而被告ｚ○○、Ｓ○○、酉○○、ｆ○○○等人亦均無供述【曾將賄
        賂之洋酒送與被告甲巳○】之証據資料，則被告甲巳○收受之該洋酒究與【
        本件市議員選舉有關，且係被告ｚ○○等人所贈送，即須調查其他証據以資
        佐証】；惟遍查全卷均無証據資料以資佐証，自難以被告甲巳○自白收受該
        洋酒，並經警扣得該物，即據為被告甲巳○不利之証據。
      2.再按刑法第一百四十三條：「有投票權之人，要求、期約或收受賄賂或其他
        不正當利益，而許以不行使其投票權或為一定之行使者，處三年以下有期徒
        刑，得併科五千元以下罰金」之規定，係以有投票權之人有「許以」之行為
        ，始足當之；而所謂「許以」即允許承諾之意，或為明示，或為默示；亦即
        有投票權人，應認知行賄者對其所行求、期約或交付之意思表示，乃為約使
        其為投票權一定之行使或不行使，而許以不行使或為一定之行使（最高法院
        九十二年台上字第六七八七號、六０八五號判決意旨可參）。本件被告甲巳
        ○雖供稱【有收受一瓶洋酒】之事實，但既查無其他積極証據足資証明【此
        瓶洋酒係被告ｚ○○、卓朝枚、Ｓ○○、ｆ○○○或其他共犯】所送，亦無
        証據足資佐証【被告甲巳○收受此瓶洋酒時，「明示或默示」投票支持被告
        ｚ○○】，揆諸上開規定，亦難以被告甲巳○上開供詞，及扣案之洋酒一瓶
        ，而認被告甲巳○【確有許以投票支持被告ｚ○○，而收受該洋酒】。
    ８被告丁○○○、未○○○、ｉ○○部分：
      1.秘密証人Ａ１雖證述：酉○○十日十三時許前往協和街二００巷四號丁○○○發放禮袋。我在酉○○發放禮袋後，離開前往下一拜訪定點時，我有問及
        住於協和街二０四號之杜廣及協和街二００巷六號ｉ○○，得知該禮袋係ｚ
        ○○透過酉○○發放的，叫其投票給ｚ○○，我所見到的禮袋中裝有洋酒二
        瓶（見南市警四刑偵字第五０號卷第一頁背面至第二頁）。而被告丁○○○
        確係住在台南市○區○○街二○○巷四號；被告未○○○確係住在台南市○
        區○○街二○四號，杜廣則係其夫；另被告ｉ○○亦住在協和街二００巷六
        號。但被告丁○○○、未○○○、ｉ○○則均否認有此事實，則秘密証人Ａ
        １上開証述是否與事實相符，仍須調查其他証據以資佐証，非可單憑該証人
        之証詞，即可遽為被告丁○○○、未○○○、ｉ○○有罪之認定。
      2.惟查遍查全卷，均無証人酉○○就此部分供述賄選之証據資料，且被告丁○○○、未○○○、ｉ○○住處，經警搜索結果，亦均未能扣得此次賄賂之洋
        酒或烏魚子，或其他相關之証據資料；另再觀之秘密証人Ａ１就被告未○○○部分之証述，係証稱【我當時就跟在酉○○後面，酉○○共分為三日發放
        ，．．．於十日十三時許前往協和街二０四號杜廣．．．等三戶．．．發放
        禮袋】等語（見宣警訊卷第一頁背面），則依秘密証人Ａ１此部分之証詞，
        【被告酉○○發放之對象似係杜廣】，公訴人認係被告【未○○○收受】，
        已無所據。
      3.綜上，被告丁○○○、未○○○、ｉ○○此部分，除秘密証人Ａ１之証詞外
        ，尚查無其他証據以資佐証，自難以該証人之証詞，而據為被告丁○○○、
        未○○○、ｉ○○不利之証據。
    ９被告ｖ○○部分：
      1.被告申○○於警訊時固供述【洋酒是我父親（酉○○）叫我送過去的。含臨
        安路一段一四六巷十號（ｖ○○）是向我收洋酒之人。送（皇家禮炮）威士
        忌等語（見九十一警聲搜第二十六號第十二頁）。而被告ｖ○○供稱其確住
        在臨安路一段一四六巷十號之事實。惟被告申○○事後與被告酉○○均否認
        有此事實。則本件被告ｖ○○究有無收賄之事實，仍須調查其他証據以資証
        明。
      2.惟查遍查全卷均無其他証據資料足資佐証被告申○○上開供述之真實性。且
        被告ｖ○○處亦未經警搜索扣得任何賄賂之洋酒或其他與本件賄選有關之証
        據資料，揆諸前開(二)意旨，自難以被告申○○前後不一致之供述，及被告ｖ
        ○○就本次市議員選舉具有投票權人之身份，即遽認被告ｖ○○有何收賄之
        犯行。
    １０被告甲乙○部分：
      1.被告酉○○雖供述：和美街三五號與三七號是同一戶，我帶ｚ○○總部工作
        人員那名男子去。依我所知和美街三五號甲乙○，他門牌三五號收洋酒，三
        七號又向服務處要烏魚子，當時是甲乙○騎機車載我去服務處說的，服務處
        工作人員再另外叫人送去給他的（借提查證前筆錄見南市警刑偵字第二一號
        卷第五頁第十、第十一；借提查證後筆錄見第七頁）。而被告甲乙○確住在
        和美街三十五號，業據被告甲乙○供明在卷。但被告酉○○於原審、本院調
        查審理時即翻異前詞，否認有此事實，則被告酉○○於警訊時所為上開之供
        述，其真實性即有可疑之處。
      2.再查，本件除被告酉○○前開不一致之供述外，尚查無其他証據足資佐証；
        而被告甲乙○處亦未經警扣得任何與本件有關之洋酒賄賂，自難以被告甲乙○就此次市議員選舉具有投票權，且確有住居於上址，即認被告甲乙○有何
        【收賄】之事實。
    被告ｄ○○○部分：
      1.被告ｄ○○○固供稱【有收受被告甲午○○贈送之洋酒一瓶】，核與被告甲
        午○○供稱【其將該瓶洋酒轉送與被告ｄ○○○】等語相符，且經警在被告
        ｄ○○○住處扣得該瓶洋酒，足認被告ｄ○○○此部分自白與事實相符，而
        可信採。
      2.但查，被告ｄ○○○與被告甲午○○均一再否認彼等有【投票支持被告ｚ○○】之約定或合意；而按刑法第一百四十三條：「有投票權之人，要求、期
        約或收受賄賂或其他不正當利益，而許以不行使其投票權或為一定之行使者
        ，處三年以下有期徒刑，得併科五千元以下罰金」之規定，係以有投票權之
        人有「許以」之行為，始足當之；而所謂「許以」即允許承諾之意，或為明
        示，或為默示；亦即有投票權人，應認知行賄者對其所行求、期約或交付之
        意思表示，乃為約使其為投票權一定之行使或不行使，而許以不行使或為一
        定之行使（最高法院九十二年台上字第六七八七號、六０八五號判決意旨可
        參）。被告ｄ○○○於警訊時雖供述【該瓶酒為甲午○○於九十一年元旦時
        送來的，她稱選舉到了，這瓶酒送我】等語（見九十一聲搜字第十六號卷第
        五頁背面），亦僅得証明被告甲午○○是在本次市議員選舉期間贈送該瓶洋
        酒之事實。至於被告ｄ○○○是否確係本於【收受賄賂】之意思而【收取該
        瓶洋酒】，即須調查其他証據以資佐証。然遍查全卷証據資料，除被告ｄ○○○警訊所為之上開供述，及扣案之洋酒外，均查無其他積極証據足資証明
        【被告ｄ○○○收受此瓶洋酒時，「明示或默示」投票支持被告ｚ○○】，
        揆諸上開規定及最高法院判決意旨，自難以被告ｄ○○○上開警訊供詞，及
        扣案之洋酒一瓶，即據為被告ｄ○○○不利之証據。
    被告ｗ○○、Ｆ○○部分：
      1.依扣案之被告ｆ○○○所書寫之便條紙記載有：【開山路一二二巷二十八號
        「一瓶」】、【開山路一二二巷三二號「一瓶」】等之文字（見三二號警卷
        第二十二頁背面），而被告ｗ○○又住於開山路一二二巷二十八號，被告Ｆ
        ○○則住在開山路一二二巷三二號，又為被告ｗ○○、Ｆ○○供述明確。但
        查被告ｆ○○○一再否認有何【對被告ｗ○○、Ｆ○○賄選】之事。且本件
        除扣案之上開便條紙外，並無其他証據足資佐証被告ｗ○○、Ｆ○○【確有
        收受被告ｆ○○○所送之賄賂洋酒一瓶】之事實；自難以該便條紙所載之文
        字，即據為被告ｗ○○、Ｆ○○不利之証據。
      2.再查，縱令扣案之上開便條紙確係被告ｆ○○○【賄選之紀錄】，但該便條
        紙僅係被告ｆ○○○【單方之記載】，就被告ｗ○○、Ｆ○○是否【已收受
        該洋酒】乙節，即難以該便條紙所載即可証明，仍須調查其他証據以資佐証
        。而本件除上開便條紙外，遍查全卷，均無其他積極証據足資佐証，亦未扣
        得任何賄賂之洋酒，自難以該便條紙所載之文字，及被告ｗ○○、Ｆ○○均
        住於上開住所，即據為被告ｗ○○、Ｆ○○不利之証據。
      3.至於該便條紙上雖另有下列之記載：
          １、開山路一二二巷二六號【二瓶】
          ２、開山路一二二巷三十六弄五號【一瓶】
          ３、開山路八十四巷四十六號【一瓶】
          ４、開山路八十四巷四十二號【一瓶】
          ５、開山路八十四巷四十號【一瓶】
          而經仔細核對，此編號之地址，依序分別係被告丙○○、ｄ○○○、莊同
          風、林木珠、林阿桂之住處。
        而被告丙○○被告丙○○於偵查中自白：九十年十二月間ｆ○○○來訪，要
        我提供鄰居要投票給ｚ○○之名單，經我先向鄰居詢問後，於數天後提供名
        單與她等語（見南市警刑偵字第三二號第三頁背面）。被告丙○○於原審審
        理時稱：有收到洋酒，洋酒已經喝掉等語；證人簡秀娟於偵查時證述：該瓶
        洋酒是有一男一女年齡均約五十餘歲送來要我拿給我媽媽，（拿酒給我之人
        ）是她（丙○○）沒錯等語（見九十一聲搜字第十號第五頁背面）。同案被
        告ｄ○○○於偵查中自白：該瓶酒為甲午○○於九十一年元旦時送來的，她
        稱選舉到了，這瓶酒送我（見九十一聲搜字第十六號第五頁背面）；被告ｄ
        ○○○並被搜獲洋酒一瓶（見九十一聲搜字第十六號第三頁）。同案被告林
        木珠於偵查中供述：該瓶酒是鄰居丙○○至我家稱市議員ｚ○○選議員如能
        幫忙，過幾天會送酒來，並將我家門號抄走，過十多天後，丙○○即送來洋
        酒等語（見南市警刑偵字第三二號第五頁背面）。同案被告莊同風於偵查中
        供述：該瓶酒為丙○○於九十年十二月二十日左右至我住處找我，說如能投
        票給ｚ○○，每戶均送洋酒一瓶，我說好，她就把我住處地址抄走，過了一
        個星期之後，我就收到一陌生男子騎機車送來洋酒等語（見九十一聲搜字第
        九號第五頁背面）。同案被告林阿桂於偵查中供述：該瓶酒是丙○○送到我
        家等語（見九十一聲搜字第八號第六頁背面）。但此均與被告Ｆ○○、ｗ○○是否有【收受上開賄賂無任何關聯性】，自難據為被告Ｆ○○、ｗ○○等
        人不利之証據。
    (六)綜上所述，依本院調查全案卷證資料所得，公訴意旨據以起訴所指被告ｕ○○
      等五十六人涉犯刑法第一百四十三條第一項之投票受賄犯行尚無法証明；此外
      復查無其他積極證據足資證明被告ｕ○○等五十六人有何前開犯行，而檢察官
      亦未能提出其他補強証據以資佐証，諸前開說明，應認彼等犯罪尚屬不能證明
      。
    (七)原審未予斟酌全卷之証據資料，遽予被告ｕ○○等五十六人有罪之判決，自有
      未洽，被告蔡桂英等五十六人上訴意旨否認犯罪，而以前開情詞指摘原判決之
      不當，即為有理由，應由本院將原判決此部分予以撤銷，另為無罪判決之諭知
      。
丙、公訴不理部分：
一、公訴意旨略以：被告壬○○於九十一年一月二十六日台南市議會第十五屆市議員
    選舉時，係候選人即被告ｚ○○選區即第三選區（西區、中區）之「有投票權之
    人」，在台南市○○路○段八十五巷二十五號住處，收受郭楠檳送來之賄賂洋酒
    三十瓶，除基於許以於九十一年一月二十六日台南市議會議員選舉投票時，投票
    支持候選人ｚ○○之意思，收受賄賂洋酒八瓶入己外，並擬將其中二十二瓶分送
    予台南市中、西區內部分有選舉權之選民，要求渠等於九十一年一月二十六日台
    南市議會議員選舉投票時，投票支持候選人ｚ○○，因認被告壬○○涉犯公職人
    員選舉罷免法九十條之一第一項選舉賄賂罪云云。
二、按被告死亡，應諭知不受理之判決，刑事訴訟法第三百零三條第五款定有明文。
    查被告壬○○業於九十二年五月十八日死亡，此有國立成功大學醫學院附設醫院
    所開具之死亡証明書附卷足憑（見本院卷三第五十一頁），揆諸上開規定，自應
    判決不受理，且不經言詞辯論。
三、原審未及審酌被告壬○○業已死亡之事實，而為被告壬○○有罪之判決，自有未
    當，應由本院將原判決此部分予以撤銷，另為公訴不受理之判決。
丁、被告Ｎ○○○、Ｊ○○經本院合法傳喚，無正當理由不到庭；被告子○於本院九
    十三年五月十二日審判期日雖有到庭，但未受許可而退庭，均不待彼等陳述，逕
    行判決。
據上論結，應依刑事訴訟法第三百六十八條、第三百六十九條第一項前段、第三百六
十四條、第三百七十一條、第三百零五條、第三百零三條第五款、第三百零七條、第
二百九十九條第一項前段、第三百零一條第一項，公職人員選舉罷免法第九十條之一
第一項、第三項、第五項、第九十八條第三項，刑法第十一條前段、第二十八條、第
五十六條、第一百四十三條第一項、第二項、第五十五條、第四十一條第一項前段、
第三十七條第二項、第三項、第七十四條第一款，罰金罰鍰提高標準條例第一條前段
、第二條決如主文。
本案經檢察官許仲瑩到庭執行職務。
中      華      民      國    九十三    年      五      月    二十六    日
                                     臺灣高等法院臺南分院刑事第四庭
                                         審判長法官  鄭   文   肅
                                               法官  王   浦   傑
                                               法官  陳   珍   如
右正本證明與原本無異。
被告ｚ○○、ｆ○○○、Ｌ○○、Ｕ○○、Ｓ○○、酉○○、申○○、甲己○、Ｉ○○○、丙○○等人，如不服本判決，應於判決送達後十日內向本院提出上訴狀，其未
敘述理由者並應於提出上訴狀後十日內向本院補提理由書（應附繕本）。
檢察官關於被告宇○○、亥○○、ｔ○○○、甲丁○、午○○、ｋ○○、ｍ○○○、
甲甲○、ｃ○○部分，如不服本判決，應於判決送達後十日內向本院提出上訴書。
其餘被告均不得上訴。
                                         法院書記官  周   美   莉
中      華      民      國    九十三    年      五      月    二十六    日
附錄：本判決論罪科
公職人員選舉罷免法第九十條之一
對於有投票權之人，行求期約或交付賄賂或其他不正利益，而約其不行使投票權或為
一定之行使者，處五年以下有期徒刑，得併科新台幣四十萬元以上四百萬元以下罰金
。
預備犯前項之罪者，處一年以下有期徒刑。
預備或用以行求期約或交付之賄賂，不問屬於犯人與否，沒收之。
犯第一項或第二項之罪，於犯罪後六個月內自首者，減輕或免除其刑；因而查獲候選
人為共犯者免除其刑。犯第一項或第二項之罪，在偵查中自白者，減輕其刑；因而查
獲候選人為共犯者，減輕或免除其刑。
刑法第一百四十三條（投票受賄罪）
有投票權之人，要求、期約或收受賄賂或其他不正當利益，而許以不行使其投票權或
為一定之行使者，處三年以下有期徒刑，得併科五千元以下罰金。
犯前項之罪者，所收受之賄賂沒收之。如全部或一部不能沒收時，追徵其價額。
